【裁判字號】    98,訴,1791
【裁判日期】    990914
【裁判案由】    國軍老舊眷村改建條例
【裁判全文】
臺北高等行政法院判決
                                      98年度訴字第1791號
                                     99年8月31日辯論終結
原      告  甲○○
            乙○○
            丙○
            丁○○
            戊○○
            己○○
            庚○○
            辛○○○
            壬○○
            癸○○
            子○○
            丑○○
            寅○○
            卯○○
            辰○○
            巳○○
            午○○
            未○○
            申○○
            酉○
            戌○○○○○○○○○○○○○○○
            亥○○○○○○○○○○○○○○○
            天○○○○○○○○○○○○○○○○
            地○○○○○○○○○○○○○○○○○
            宇○○○○○○○○○○○○○○○○○
            宙○○○○○○○○○○○○○○○○○
共      同
訴訟代理人  駱怡雯  律師
被      告  國防部
代  表  人  玄○○○○○○住同上
訴訟代理人  徐克銘  律師
複 代理 人  鄭凱威  律師
上列當事人間國軍老舊眷村改建條例事件，原告不服行政院中華
民國98年7月10日院臺訴字第0980087791號訴願決定，提起行政
訴訟，本院判決如下：
    主  文
原告之訴駁回。
訴訟費用由原告負擔。
    事實及理由
甲、程序部分：
一、本件訴訟繫屬中原告林○○死亡，由其繼承人戌○、亥○及
    天○○具狀承受訴訟，核無不合，應予准許。
二、本件訴訟繫屬中原告楊○○○死亡，由其繼承人地○○、宇
    ○○及宙○○具狀承受訴訟，核無不合，應予准許。
三、本件訴訟繫屬中被告代表人陳○○改由高○○擔任，茲據其
    具狀承受訴訟，核無不合，應予准許。
乙、實體部分：
一、事實概要：
    高雄市○○新村為國軍老舊眷村，被告於民國（下同）92年
    12月4日及5日依90年10月31日修正公布之國軍老舊眷村改建
    條例（以下簡稱眷改條例）及其施行細則等規定，舉辦高雄
    市自治新村改建基地等10村（含○○新村）改（遷）建第一
    階段（認證）說明會及備具改（遷）建第一階段（認證）說
    明書，說明該眷村原眷戶及違占眷戶如同意改（遷）建，應
    於說明會後3個月內（即93年3月3日及4日前）填具高雄市自
    治新村改建基地原眷戶（違占建戶）改（遷）建申請書，並
    經法院或民間公證人認證後，繳交列管單位，逾期或限期補
    正仍未繳交者，視為不同意改建。該眷村原眷戶有四分之三
    以上同意改（遷）建，並經法院或民間公證人認證者，即按
    改建計畫及相關程序辦理改建，對不同意改建者，被告得逕
    行註銷原眷戶眷舍居住憑證（含公文書）及其權益，收回該
    房地，並得移送管轄之地方法院裁定強制執行。旋被告所屬
    海軍總司令部（已於95年2 月15日改制為被告所屬海軍司令
    部，以下簡稱海軍司令部）彙整該軍列管高雄市○○新村原
    眷戶暨違占建戶遷建自治新村改建基地申請書法院認證結果
    及眷籍清查補正資料後，呈報被告以93年12月24日勁勢字第
    0930019191號令核定高雄市○○新村遷建自治新村改建基地
    眷戶各選項認證結果，同意改建之原眷戶合計超過四分之三
    以上，被告為使原眷戶了解規劃草案並蒐整原眷戶意見，以
    為細部規劃參考，復於94年4 月19日及20日舉辦高雄市○○
    ○村○○○○○○○段（規劃草案）說明會，說明原眷戶如
    欲變更其改建需求選項者，應於說明會後30日內（即94年5
    月18日及19日前），逕至法院變更原認證選項，並向列管單
    位以書面申請，逾期視為無異議維持原認證選項意願。嗣被
    告所屬海軍陸戰隊指揮部以原告未配合辦理該眷村改建案之
    法院認證，為給予不同意改建之原眷戶陳述意見之機會，依
    行政程序法第102 條規定，以95年12月19日瀚眷字第095001
    0087號函請原告於96年1 月15日前提出陳述書，原告雖於96
    年1 月15日具文陳請釋明應向何機關陳述何事項內容，惟未
    就不同意改建部分提出陳述書。被告所屬海軍司令部再以96
    年2 月14日渝眷字第0960001120號函請原告等於96年3 月1
    日前提出陳述書，逾期視同放棄陳述之機會，原告仍未據辦
    理。被告所屬海軍司令部乃將該軍列管不配合國軍老舊眷村
    改建之眷戶清查情形，以97年3 月18日國海政眷字第097000
    0758號呈被告，被告以原告未於高雄市○○○村○○○段說
    明會後3 個月期限內，提交改建同意認證書，乃依90年10月
    31日修正公布之眷改條例第22條規定，以98年1 月10日國政
    眷服字第0980000344號函（下稱原處分）註銷原告高雄市○
    ○新村眷舍居住憑證及原眷戶權益。原告不服，以渠等為高
    雄市○○新村及○○新村原眷戶，被告將該二不同配舍條件
    之眷村合併為○○新村進行改建，有違眷改條例之規定；被
    告並未以主管機關之地位對高雄市○○新村改建基地進行認
    證程序，亦未對外做成該村改建之決定，渠等並無對之表達
    是否同意改建之法定義務，且被告所屬總政治作戰局所進行
    之公告程序，僅具行政指導性質，被告依該指導結果對於拒
    絕接受指導者作成不利益之處分，顯有違誤；眷改條例第22
    條規定，雖授權被告對不同意改建之眷戶作成剝奪權益之處
    分，惟應按違法情節，依比例原則妥適裁量，原處分機關僅
    以不同意改建即為剝奪權益處分，已違反比例原則，係怠為
    裁量及裁量濫用云云，提起訴願，遭決定駁回，遂提起本件
    行政訴訟。
二、本件原告主張：
（一）事實：
    1.原告均為領有居住憑證居住於高雄市「○○新村」、「○
      ○新村」之原眷戶，經被告所屬總政治作戰局於92年11月
      25日以勁勢字第0920014643號公告，對於高雄市「自強」
      、「○○」、「○○」、「復興」、「合群」、「崇實」
      、「東自助」、「西自助」、「行仁」、「三一」及「新
      金」等十餘新村，進行眷改條例所定之改建程序，計畫將
      該等十餘新村之住民遷往高雄市自治新村改建基地，並定
      於92年12月4(5)日起至93年3月3(4)日止進行同意改建認
      證程序。由於被告所屬總政治作戰局所制定之說明書及認
      證書內容均有非出自住民意願，又違於眷改條例等相關規
      定，所進行之眷村改建認證程序，粗糙便宜行事，有諸多
      強迫住民意願之違法瑕疵，尤以所提供之認證申請書，內
      容違法與欠周全為最，原告為依據眷改條例賦予住民表達
      不同意改建意願權利之規定，行使「不同意改建程序之開
      啟」之意願表達行為，於被告所屬總政治作戰局及海軍後
      勤司令部所定之認證期限內，書立「高雄市『自治新村改
      建基地』原眷戶改( 遷) 建意願聲明書」，並於該聲明書
      中聲明「對『自治新村改建基地』改( 遷) 建案申請書，
      表示不同意參加簽署之意願」，並敘明「若本『○○與○
      ○新村』四分之三以上原眷戶同意改建，則本人願選擇以
      左列中勾選之項目參加改( 遷) 建」，循被告所屬總政治
      作戰局要求之程序經民間公證人黃○○進行認證後於93年
      3 月3 日後封存臺灣高雄地方法院，並函致主管機關在案
      。嗣書立該附條件聲明書之「○○新村」及「○○新村」
      146 名原眷戶【註：506-146=362 戶不及380 戶的3/4 以
      上法定改建門檻】即組織「○○眷村文化暨權益促進會」
      ，並以促進會93年3 月4 日（九三）字第001 號函，致進
      行認證程序之被告所屬總政治作戰局，請其依據認證統計
      結果公告就「○○新村」及「○○新村」不再辦理改建【
      註：506-146= 362戶不及380 戶的3/4 以上法定改建門檻
      】，惟被告所屬總政治作戰局迄遲至94年3 月4 日始以勁
      勢字第0940003030號函復促進會以，被告已於93年12月24
      日以勁勢字第0930019191號令核定認證結果統計，○、○
      新村同意改建戶達3/4 ，自行認定「○○新村」及「○○
      新村」參與改建計畫已確定。惟於認證申請書之收集過程
      中，明顯存在有逾期認證卻予以追認之情形，且依據被告
      88祥祉第12728 號令「執行眷改」應注意事項三之（二）
      規定：「各列管單位應於法定說明會辦理完畢後三個月內
      收回認證書，並請眷戶於『同意改建名冊』中蓋用辦理法
      院認證之同一印章」，惟被告卻始終迴避眷民多次請求公
      開『同意改建名冊』之請求，被告卻自為認為已確定。
    2.嗣「○○新村」及「○○新村」部分原眷戶即以前揭被告
      之「令」違法為由，循序提起訴願暨行政訴訟，經本院以
      94年度訴字第4136號判決認定「被告93年12月24日以勁勢
      字第0930019191號令」為行政處分，應由訴願受理機關之
      行政院就該被告之行政處分重新作成實體之審查決定，以
      判定該兩新村經由認證程序之進行有無符合四分之三住民
      同意之要件。惟被告於訴訟確定前，竟於未有法律授權規
      定之下，以被告95年12月7日渝眷字第0950006895號令命
      所屬機關進行行政程序法所定之陳述意見程序，「海軍陸
      戰隊指揮部」即以96年2月14日函命原告向該機關陳述意
      見。因被告所屬各機關於相關眷改訴訟案件中均辯稱該等
      下屬機關非眷改條例之主管機關（強力主張所屬機關所為
      皆非法定行政處分），且有不同之機關向原告發函請求陳
      述意見，原告即以命令陳述意見之機關非主管機關為由，
      分別以金石國際法律事務所95年12月29日律師函及96年1
      月15日申請釋疑書，請求被告立於主管機關權責，向原告
      敘明原告「究係應對於『何事項』向『何機關』表示『何
      種內容』之意見？」今被告未就原告之聲請為回復，竟以
      96年12月6日昌易字第0960023861號函選擇性分批註銷部
      分原告之眷舍居住憑證及原眷戶權益。
（二）按處分時眷改條例第2條第1項規定「本條例主管機關為國
      防部。」眷改條例第22條規定：「規劃改建之眷村，其原
      眷戶有四分之三以上同意改建者，對不同意改建之眷戶，
      主管機關得逕行註銷其眷舍居住憑證及原眷戶權益，收回
      該房地，並得移送管轄之地方法院裁定後強制執行。」同
      條例施行細則第20條第1項規定：「原眷戶依本條例第22
      條規定同意改建者，應於主管機關書面通知之日起3個月
      內以書面為之，並經法院或民間公證人認證。」依據此等
      規定，被告註銷不同意簽署被告所設定之改建認證申請書
      之原眷戶所有居住憑證與眷戶權益，取決於被告合法認定
      同意改建之眷戶比例，而合法與否之判斷則取決於合法之
      公告與認證程序。基此，被告於自為認定原眷戶為不同意
      改建眷戶而依據眷改條例第22條註銷眷籍時，應以原眷戶
      具備：
    1.原眷戶所居住之眷村，經主管機關依據眷改條例規劃改建
      。
    2.經主管機關確認原眷戶資格以認定全村眷戶戶數後，書面
      通知該村之全體原眷戶進行3個月之認證程序。
    3.有證據足以認定眷村原眷戶全體確有四分之三以上，以合
      法有效之意思表示表達同意改建意願。
    4.有證據足以認定原眷戶為不同意改建眷戶。
      等四個要件，始得為之，且眷村改建乃階段性、持續性的
      行政活動，後階段行為之合法性取決於前階段行為之合法
      性。
（三）被告應就高雄市○○新村與○○新村符合眷改條例第3條
      第1項所稱之軍眷住宅且高雄市○○與○○兩新村之眷村
      為老舊而有改建之必要，負舉證責任：按眷改條例第3條
      第1項明文規定，規劃改建眷村係興建完成於69年12月31
      日以前，並符合該項各款所定情形之軍眷住宅，始屬眷改
      條例所規定必須進行改建程序之「國軍老舊眷村」。再者
      ，司法院釋字第485號解釋理由書業已明白闡釋，眷村是
      否為老舊而有改建之必要，應依眷舍之實際狀況並配合社
      區更新之需要而為決定，「不得僅以眷村興建完成之日期
      為概括之認定」，以免浪費國家資源。有基於此，立法者
      基於社會政策考量制定法律將福利資源為限定性之分配，
      應考量國家之經濟及財政狀況，依資源有效利用之原則，
      並注意與一般國民間之平等關係，就福利資源為妥善之分
      配。今如認定被告核定就高雄市○○與○○兩新村辦理改
      建之相關事宜，則被告即應就高雄市○○與○○兩新村符
      合眷改條例第3條第1項所稱之軍眷住宅且高雄市○○與○
      ○新村之眷村為老舊而有改建之必要，負舉證責任，否則
      該決定進行該眷村改建之決定，即難謂為合法與妥適。
（四）被告應就高雄市○○新村與○○新村經被告以主管機關地
      位依據眷改條例規劃改建之事實，負舉證責任。
（五）眷改條例第6條並未授權主管機關可將村里編制與地理位
      置不同之獨立「單一眷村」合併為一個「眷村」之單位，
      據以合併計算原眷戶戶數與改建認證意願人數，被告依據
      該規定將高雄市左營區「○○新村」與「○○新村」合併
      為一個「村」之單位，高雄市左營區之「○○新村」與「
      ○○新村」，確屬不同之二個獨立眷村，被告將之合併而
      統稱為「○○新村」進行眷改條例所定之改建程序，已然
      違反眷改條例第22條與眷改條例施行細則第20條之規定：
    1.眷改條例第6條固規定，主管機關辦理國軍老舊眷村改建
      ，應按眷村分布位置，依條件相近者採整體分區規劃，並
      運用既有眷村土地、不適用營地或價購土地，依規定變更
      為適當使用分區或用地，集中興建住宅社區。惟本條規範
      之意旨係在授權主管機關可將條件相近之「各個」眷村採
      整體分區規劃集中興建住宅社區，將不同村之居民集中改
      遷建於同一住宅社區中，惟「各村」原眷戶戶數與改建認
      證意願人數，即應依據眷改條例第21條之1及第22條之規
      定個別（單獨）計算、認定。因此，眷改條例第6 條並「
      未」授權主管機關可將村里編制與地理位置不同之「眷村
      」合併為一個「眷村」之單位，據以合併計算原眷戶戶數
      與改建認證意願人數甚明。再者，依據國防部總政治作戰
      部86年5 月6 日(86)祥祉字第04302 號函意旨，該函中業
      已指出眷改條例第22條所指「規劃改建之眷村」係指「單
      一之眷村」，合併不同眷村認證核計即違法又漠視事實的
      存在。
    2.「○○新村」、「○○新村」這兩個來自日人據台的古老
      眷村（建於30年2 月, 政府未遷台之前），海軍人員和高
      雄人無人不熟悉它的分別存在事實，但經過66年的漫長歲
      月（根據被告○○新村眷舍管理表記載：○○、○○兩村
      建於30年2 月，昭和16年），到92年年底，被告所屬總政
      治作戰局在台灣南部推行國軍眷村改建文件中，突然宣告
      沒有「○○新村」和「○○新村」的存在，替以「向來」
      只有「○○新村」一址，而且據以推行眷村改建。在長期
      「○○新村」、「○○新村」兩村眷戶憤憤不平的行政法
      院爭訟中，被告委任根本不瞭眷村現實實際狀況的律師一
      直重複以3 種說法交替硬坳狡辯，歸納被告所屬政治作戰
      局與律師所持說法為3 項：1 、「向來」就是一個眷村（
      歷史說法）」。2 、「地理區塊完整」（地理實況）。3
      、以所設眷村「自治會」管理機構為準，（前身為戒嚴時
      期軍事管制時軍方所設軍事管理站機構）。」為明瞭此二
      個眷村之發展歷程，爰從「眷村史實」、「眷村現實實況
      」與「從眷村管理站到自治會的設置功能與規定」分3方
      面證實被告律師之謬論，翔實說明之。
    3.海軍左營眷村史簡述：
      (1)左營海軍眷村起源於26年，日據台灣昭和12年（西元19
        37）興建「興隆」庄（左營古地名）的「萬丹」漁港（
        左營港古稱）為軍港的興建案。昭和18年（西元1943）
        日軍因計劃對我大陸從南方另闢戰線，向北取箝形攻勢
        ，將原設於馬公的「海上警備府」遷至新建「左營」軍
        區大樓（38年至43年間曾為我海軍來台時的「海軍總司
        令部」部址，43年海軍總司令部奉令北遷後，改設為「
        左營海軍第一軍區司令部」迄今）為日本海軍在台之「
        高雄警備府」，統領日本海軍在台事務。「警備府」下
        設兩主要機構：
        「警備府」本部,位於今海軍第一軍區大樓：下轄「
          北海兵營」（今海軍軍官校校址）、「西海兵營」（
          今海軍新兵訓練中心校址）約8千名官兵。
        「設施部」功能類似我今日之「後勤司令部」,（位
          於38年我海軍來台所設之「海軍供應司令部」，即已
          撤裁之「後勤司令部」），負責日人興建左營海軍基
          地事宜，諸如建「海軍第六燃料廠」（今之中油公司
          ）、「海軍病院」（今國軍左營醫院）、「萬丹」漁
          港改建成「左營」軍港及「海軍軍區基地」等設施，
          因應軍官、幹部、工程師等家眷來台長期工作需要，
          計劃在海軍軍區週圍興建大批海軍官舍（官舍係日人
          對軍官官舍與眷舍之統稱, 士兵不准帶家眷, 故未建
          士兵眷舍，在設施部前區僅蓋大批單身寮）。這些官
          舍的興建以「設施部」為基準, 略分兩大區塊：
          A.「部前官舍」區,位於「設施部」之前，多為單身
            寮、牛奶廠、被服廠及工程師等高級人員居住舍。
            內惟官舍，即今之「自強新村」,當年配給工程人
            員眷屬居住。「部前官舍」區即海軍來台所建之「
            陸戰隊營區」、「崇實」、「自勉」、「自助」、
            「勵志」等眷村（「勵志」新村為日海軍震洋大隊
            海上自殺小潛艇基地）。
          B.「部後官舍」區位於「設施部」後之緊鄰「警備府
            」東北區。即為海軍來台所接收之今「○○新村」
            、「○○新村」兩日遺高級軍官眷村，該區今之「
            合群」、「自治」、「自立」、「新自治」、「新
            建業」等眷村皆為政府來台後，於38年至43年間為
            我海軍所興建。
     (2)西元1945年8月日本戰敗投降，我海軍第2艦隊少將司令
       「李世甲」奉命自海南島「榆林」港率部約5千人來台接
       收，西元1946年1月30日完成接收左營軍區基地工作（第
       6燃油廠移經濟部接收，岡山、屏東海軍航空基地改由我
       空軍組接收）。根據被告永久檔案00000000案號（日本
       海軍物資接受目錄高雄地區）目次005「1945年海軍台澎
       要港司令部接受高雄地區日本海軍營建統計表」右下角
       書明接收時間為「中華民國34年12月31日，填表人（即
       接收人）李世甲（有蓋章）」，其中接收項目關於官舍
       建物，有1、「部後宿舍（甲號4、乙號20、丙號18、丁
       號44）」、2、「本部部前宿舍（甲號1、乙號16、丙號
       4、丁號24）」、3、「內惟官舍部份暫略不表」。
     (3)34年，海軍總司令「陳紹寬」上將乘「長治」軍艦抵「
       左營」基地視察，認為「左營港」條件優渥，囑李司令
       依日計劃繼續建設（33年因美軍大轟炸而停建）。34年9
       月1日，軍事委員長「蔣中正」為收編不馴的海軍，撤裁
       「海軍總司令部」，改以軍委會之「海軍處」替代，「
       陳紹寬」、「李世甲」等重要海軍耆老幹部相繼去職，
       30天後，軍委會又恢復「海軍總司令部」建制，改以陸
       係心腹參謀總長「陳誠」兼任「海軍總司令」，陸係黃
       埔將領「桂永清」接任「海軍副總司令」，完成收編海
       軍工作，同時又繼續擴編海軍，成立海軍4大軍區，一軍
       區；「上海」。二軍區：「青島」。三軍區：台灣「左
       營」。四軍區；海南島「榆林」。海軍粵係將領「李國
       堂」少將接替「黃緒虞」將軍，繼任「左營海軍三軍區
       司令）」。38年國共戰況逆轉，海軍大陸各軍區相繼撤
       台，「李國堂」司令命上校參謀長「曹開諫」組成眷舍
       修護大隊，由鐘中校任大隊長，率部積極趕修情況較好
       的（部份曾為美軍炸毀）部後官舍，即圖中，南海大溝
       兩側的高級官舍，並定為甲級眷舍。大溝以西狀況較好
       獨門獨院者，定命為「○○」新村，專供海軍艦隊將級
       司令官軍眷居住，大溝以東略小雙併式洋房，命為「○
       ○」新村，專配代將、准將級將官眷屬居住（該官階為
       低於少將，高於上校之美制官階，現已廢止）。附表三
       所示之「表3-6海軍眷舍分布地區及住在眷戶統計表(47
       年1月)」及同案目次001眷村名冊，皆說明○○新村、○
       ○新村兩村自47年即定名為各自獨立眷村，根本沒有60
       年後被告所屬政治作戰局因應眷村改建而恣意製造的「
       ○○○○新村」一址。
    4.眷村現實實況佐證資料：
      (1)附圖3所示為海軍左營眷村北區「○○新村」、「○○
        新村」、「自治新村」、「合群新村」相關位置圖，右
        圖為左圖上端匡線部份放大著色圖。
        「○○新村」：日遺，甲級眷村，原住戶52戶，占地
          20375坪，扣除公共設施（公園、道路等），每戶平
          均約300坪，獨門獨院格局方正花園洋房。
        「○○新村」：日遺，甲級眷村，原住戶295戶，占
          地36044 坪，扣除公共設施，每戶平均約120坪，格
          局方正雙併式花園洋房。
        「○○○新村」：政府來台興建丙級克難簡陋眷村，
          原住戶156戶，占地10500坪，扣除公共設施，每戶平
          均8坪，為45年政府來台興建專供士兵官級軍眷居住
          。
        被告曾以「地理位置區塊完整」為由主張合併「○○
          」、「○○」兩眷村，根據圖示清楚可見，若以「地
          理位置區塊完整」為由，則在地理位置上○○新村與
          北鄰之○○乙級眷村，僅一8公尺寬馬路之隔，理應
          屬南北向一長方形完整區塊。○○新村與北鄰之○○
          乙級新村亦同為一8公尺馬路所隔，○○、合群兩村
          亦應在同一長形完整區塊內。而○○新村與東鄰○○
          新村之間相隔兩條12公尺寬平行大道，一條在○○新
          村東界，一條在○○新村西界，兩大馬路之空間尚有
          一長條形袋狀寬20公尺至140公尺寬之公園分隔，在
          公園東側又建有一長條形連接四棟四層公寓大樓的「
          ○○」新村，位○○○區○○○路的鄰近○○新村之
          間。以上設施均明確位於○○、○○兩眷村之間，區
          隔兩眷村非位於同一區塊至為明顯。（○○西界界大
          道為早期為南海大溝，今建為海平路）以被告主張地
          理位置區塊區塊完整說，被告理應將「○○」與「○
          ○」。以地理位置、區塊完整合併。將「○○」與「
          ○○」合併，才符合「地理位置區塊完整」之說，顯
          見國防部之地理位置區塊完整之主張居心叵測，悖於
          事實實況甚明。
      (2)附表5為摘自94年被告所屬史編局所出版之官方書籍：
        「國軍眷村發展史」第385至343頁「國軍眷村一覽表」
        ：在「接收日遺」欄內僅有「○○新村」、「○○新村
        」兩眷村，未發現有「○○新村」之眷村，故「向來即
        有○○新村」說法已為官方自己書籍文件所證實不確實
        。
      (3)根據附圖4 空照圖所繪製3 個眷村（○○新村、○○新
        村、○○○新村）地形及眷舍分佈情形，其條件環境之
        不同，清晰可見。
      (4)根據附圖3 軍方按裝眷村住戶門牌，可看出「○○新村
        」、「○○新村」分屬兩個不同獨立眷村，否則怎可能
        有不同眷村名稱和相同之門牌號碼，「○○新村」，「
        ○○新村」兩村住戶身分證，戶籍全是各村地址，根本
        找不到「○○新村」一詞。
      (5)依據附圖6，高雄市政府配合軍方眷村規劃，於巷道所
        立之巷道路牌亦清楚明示分屬兩個不同眷村之事實。
      (6)依據附圖7 所示提供○○新村原眷戶酉○72年奉海軍總
        部核配眷舍令，左頁為核配令首頁，副本有「○○新村
        自治會」單位，亦非軍方所強辯的只有「○○自治會」
        。右方之核配令內文，核配眷舍地址為「高雄市左營區
        ○○新村51號」，官方文件至為清淅明確，故國防部在
        本地推行眷改前，根本就沒有所謂的「○○新村」一名
        稱。「○○、○○兩新村」住戶所有核配令文件皆是如
        此，目前僅舉一例核配令證明之。「○○新村」、「○
        ○新村」（含南○○165 戶），共505 戶，應有505 件
        配舍令，我們要求軍方舉證核配眷舍令文件，以證明其
        一再捏造的「○○新村」是否存在。
      (7)依據附圖8 由軍方聘用律師與眷戶進行行政訴訟行文給
        相關眷戶當事人「○○新村的邱○○先生」、「○○新
        村的王○○先生」，收件地址仍然用「○○新村32號之
        1 王○○先生收」，「○○新村29號邱○○先生收」，
        而非被告所稱的只有「○○新村」若以「○○新村」寄
        件肯定退件，因台灣地政根本沒有「○○新村」一址。
        由律師信件足以證明被告明知卻一再否認「○○新村」
        、「○○新村」的存在事實。
    5.再談眷村「自治會」的問題：
      (1)眷村自治會前身為「眷村管理站」是政府來台戒嚴時期
        軍方為「貫徹軍令，協助維持眷村區安全與秩序，並便
        於領導管理眷村事務」而設的軍方監控管理機構，因當
        年眷村住戶全為現職官兵眷屬，故管理站設有軍職軍士
        官管理員、幹事等人，並以憲兵負責監視眷村住民活動
        執行軍事管理（當時地方警察未經軍方核准是不准進入
        軍眷區，眷村發生事故皆由軍方憲兵自行處理，完全置
        於軍事管理），當76年7月15日解除戒嚴，執行民主法
        治地方自治法，眷戶亦多已漸成無軍職身份的榮民和年
        輕第二代、第三代，因應地方自治法之推行，眷村區理
        應回歸地方自治法的里鄰制度，但政戰局（負責軍中黨
        務）卻改頭換面（可能基於政治選票考量），在各眷村
        成立沒有法源的眷村「自治會」以代替，繼續維持實際
        眷村管控工作（政戰局卻以80祥祉字04071 號文宣稱「
        無列管情事」，美其名曰只具「服務」，「支援」性質
        ）。形成眷村，里、會雙頭領導之混亂局面，但有意運
        用自治會幹部在本次協助軍方眷村改建上以不實宣傳、
        造謠（因自治會幹部非法定公務員難求刑責）卻發揮改
        建與否的決定性影響。
      (2)依一份被告69年7月20日（69）正歸字第11583號函，對
        眷區「自治會」會址設施管理規定：「（眷村改建後政
        戰局仍不肯放手對眷村的控管，仍要維持與里相扞格的
        自治會存在）：其規定二、設置區分：（一）眷社區眷
        戶不足五十戶者，併入鄰近眷（社）區輔導『管理』。
        五十戶（含）以上，不滿一百戶者，設自治會會址一戶
        。（二）眷（社）區內眷戶在100戶以上者，設會址（
        自治會）一戶。」
      (3)基於前項被告之規定，自治會有與鄰村合併之規定，故
        合併只是軍方管理機構合併的權宜措施，並不是將兩個
        眷村的實質合併，也未否定兩個眷村分別獨立存在的事
        實，況：A.「○○新村」本身原就有自已的自治會，甲
        ○○先生、高○○先生、徐○○先生等都曾被軍方任命
        過「○○新村自治會會長」一職（軍方絕對有檔案可查
        明○○新村治會在推行改建前就曾有18個以上會長，只
        是被告恐會證明其所言不實，扣文出具而已。）在前文
        亦舉證「配舍令」中亦已證實官方文件自承確有「○○
        新村自治會（72年，○○新村自治會會長為徐○○先生
        ）」的存在。B.「○○新村」原眷戶僅有住戶50戶左右
        ，（門牌雖到56號，但扣除公用房舍數僅有原眷戶49戶
        左右）住戶多為軍中退伍高階將領和家眷，由於對早期
        賦有監控眷戶的管理站管理員一職任務不屑，眷戶甚少
        有意願擔任自治會會長一職，故有依規定請鄰村（○○
        新村）會長兼任之情況，但不能就籍此否定「○○新村
        」超過半世紀的獨立存在事實。且1987年7 月解除戒嚴
        ，眷村眷民身份已非軍職，與軍方完全沒有上下特別權
        利關係，被告80年祥祉字04071 文亦已自承對眷村「已
        無列管情事」何來被告律師所主張的已無法源管理權責
        的「眷村自治會」為管理機關原則而認定○○、○○兩
        眷村為○○新村一村？
    6.被告所屬總政治作戰局將「○○」與「○○」兩眷村合併
      為「○○新村」，對眷戶眷改權益確實造成之影響：
      (1)本來一個眷村或住址僅僅更換個名稱，對當事人或住戶
        並不會產生太大利益衝突，惟一旦據以眷村改建，則對
        於眷戶依眷改條例所賦予權益之保障，立即造成巨大利
        益更變，特別對居於絕對少數「○○新村」五十戶改建
        權利，造成被以多數決強暴的戕害，況且人民的權利與
        義務是否可用多數決取捨，應有適法性的爭議。
      (2)先由「眷改條例」之法律看起：
        該條例第4條第2款：「主管機關為執行國軍老舊眷村
          改建，得運用國軍老舊眷村及不適用營地之國有土地
          ，興建住宅社區或處分，……。」而眷村興建住宅或
          眷地處分價值其利益將隨眷村大小，位置而生變，尤
          其此次眷改將十個不同眷村綁在一起擇地建宅，對眷
          戶實質利害影響立見，故有眷改條例第六條之規範。
        該條例第6條第1款明定：「主管機關辦理國軍老舊眷
          村改建，應按眷村分布位置，依條件相近者採整體分
          區規化……。」第8條第1款明定：「政府為辦理國軍
          老舊眷村改建工作，應設置國軍老舊村改建基金【眷
          改基金】……。」第8條第2款明定：「國軍老舊眷村
          改建基金應以第四條報請行政院核定之老舊眷村土地
          及不適用營地處分得款運用辦理，……。」則眷地大
          小、所在位置，關乎處分價款多寡，密切決定眷戶所
          應獲補助購宅款之多寡。此於該條例第14條、第20條
          亦有明確說明。
        該條例第14條明定「眷改基金之用途如下」：「六、
          本條例第廿條第二項：輔助購宅款補助支出」，該條
          例第20條第1 款明定：「原眷戶可獲之輔助購宅款，
          以同期改建之國軍老舊眷村土地，依國有土地可計價
          公告土地現值總額百分之六十九點三為分配總額，並
          按其原眷戶數、住宅興建成本及配售坪型計算之。分
          配總額達房地總價以上者，原眷戶無須負擔自備款，
          超出部分，撥入改建基金；未達房地總價之不足款，
          由原眷戶自行負擔。」因此○○新村眷戶如同其他小
          眷村支付相同數目自備款，卻不說明○○眷地處分款
          款項，僅以「一切合法」一語帶過。眷改條例第20條
          第2 款：「前項原眷戶自行負擔部分，最高以房地總
          價百分之廿為限，其不足款，由改建基金補助。」，
          第3 款則規定：「原眷戶可獲之輔助購宅款及自備負
          擔金額，依「各眷村之條件」，於規劃階段，由主管
          機關以書面向原眷戶說明之。」（時至6 年後的今日
          ，被告從未據實以告，更荒誕不經的是：被告所屬政
          治作戰局竟向眷戶宣告以85年核定眷改當期的土地公
          告現值出售眷地百分之六十九點三為購宅補助款。國
          產局出售國有地依法為公開召標方式出售，試問政戰
          局的主張，國產今日出售眷地，如何能將時光倒逆至
          85 年 時光的公開標售眷地，並據以作為今日眷戶百
          分之六十九點三的補償金？）
        又該條例第22條明定：「規劃改建之眷村，其原眷戶
          有四分之三以上同意改建者，對不同意改建之眷戶，
          主管機關得逕行註銷其眷舍居住憑證及原眷戶權益，
          收回該房地，……」，該條例施行細則第20條第2款
          亦規定：「原眷戶未達四分之三同意改建之眷村，不
          辦理改建，……」
      (3)基於上述各法條內容，可得以下各認知要點：
        眷村改建與否取決於眷村原眷戶自由意願之選擇，此
          為法律所明示，亦是國家眷改政策精義。
        改建眷戶在改建中最大利益就是可獲得「購宅輔助款
          」。而輔助款的多寡，乃繫於眷戶所居住眷村土地出
          售（處分）款總額的百分之六十九點三為基礎。按眷
          村原眷戶戶數，因階級高低配舍的大小，自建坪數多
          少等因素核計，因此眷村總土地的大小、位置、（影
          響公告土地現值高低）住舍占地大小，直接決定眷戶
          輔助購宅款的多寡。因此早期眷改皆以「單一眷村」
          改建為原則（被告所屬政戰部前部長鄧租琳在立院亦
          有如是證詞），因此有設定眷改條例第6 條「改建眷
          村採條件相近者」之規定，不但在維持公平正義原則
          ，更在避免違背憲法第7 條闡述之「平等原則」、行
          政程序法第6 條明定之禁止差別待遇原則的「不得恣
          意地為差別對待」等法律，以達到行政機關的自我約
          束原則。但被告所屬總政治作戰局推行之眷改程序，
          有意將○○新村、○○新村兩個條件相差懸殊之眷村
          ，恣意合併為○○一村，據以表決改建意願認證核計
          ，○○新村地大境優，且僅有52戶原眷戶，在兩村總
          數508 戶中只占不及百分之十，因此○○新村52 戶
          住戶之眷改權益，已被被告所屬總政治作戰局故意設
          計的多數暴力所殘害殆盡。
    7.「○○新村」與「○○新村」之原眷戶戶數於數量上有極
      大之差異，「○○新村」之原眷戶戶數高達451戶，而「
      ○○新村」之原眷戶戶數卻僅有52戶，如將此二村合併計
      算改建認證意願人數結果，縱使「○○新村」不進行改建
      認證程序或者該村所有眷戶均不同意改建，只要「○○新
      村」同意改建之原眷戶戶數達382戶，即可促成「○○新
      村」改建之結果，則被告所屬總政治作戰局以92年11月25
      日勁勢字第092001464號公告將二村之原眷戶戶數合併計
      算原眷戶戶數與改建認證意願人數之結果，已導致「○○
      新村」原眷戶無法依據眷改條例第22條與眷改條例施行細
      則第20條之規定表達改建意願之結果，形同剝奪「○○新
      村」原眷戶依據前揭條文表達改建意願之權益。
    8.綜合前文所述，「○○新村」、「○○新村」兩村眷戶確
      屬不同之獨立眷村，被告所屬政戰局所進行之眷改手段，
      已導致「○○新村」、「○○新村」兩眷村眷戶權益之差
      別待遇。今乞求行政法院能發揮規範行政機關依法行政的
      職權，阻止行政權的恣意濫權。
（六）訴願決定完全引據被告之訴願答辯理由，作為訴願決定之
      依據，卻未具體認定被告答辯之理由所依憑之證據是否適
      當，已致訴願程序完全喪失行政機關自我審查與第一次權
      利救濟之功能：
    1.按訴願法第67條第1項前段規定：「受理訴願機關應依職
      權或囑託有關機關或人員，實施調查、檢驗或勘驗」，有
      基於此，基於訴願程序具有行政機關自我審查與第一次權
      利救濟之功能，就與原處分之作成有關之事實之認定，應
      由受理訴願機關就與行政處分作成之事實有關之證據，為
      實質之調查。
    2.承前所述，被告於認定原眷戶為不同意改建眷戶而依據眷
      改條例第22條註銷眷籍時，應以原眷戶具備：(1)居住於經
      規劃改建之眷村、(2)經主管機關書面通知進行3個月之認
      證程序、(3)眷村眷戶全體有四分之三以上同意改建，及(4)
      原眷戶為不同意改建眷戶等四個要件，始得為之，且眷村
      改建乃階段性、持續性的行政活動，後階段行為之合法性
      取決於前階段行為之合法性。惟查，遍觀訴願決定內容，
      僅以原告等人未於公告期間提出認證書，即認定被告所為
      之註銷眷籍處分為合法，未具體審查眷改條例所定之階段
      性要件具備與否，已致訴願程序完全喪失行政機關自我審
      查與第一次權利救濟之功能。
（七）被告任憑所屬下級機關傳述不實之改建認證眷戶數，雖經
      原告所屬眷村權益促進會多次請求主管機關公佈改建認證
      結果及改建行政處分，被告立於主管機關地位卻以各種藉
      口仍拒絕提供正確認證資訊予原告等人，亦未作成妥適之
      判斷，即以原告等人為不同意改建眷戶註銷原告等人之居
      住憑證與原眷戶權益，請求本院就如下行政行為依據行政
      程序法第174 條之規定審查其合法性：
    1.被告所屬海軍司令部下轄海軍後勤司令部多次於93年3 月
      4 日認證期限屆至前，以93年2 月23日沛眷字第09300026
      41號、93年2 月25日沛眷字第0930002883號與93年3 月1
      日沛眷字第0930003202號函，以不實之「第一階段法院認
      證原眷戶數截至目前為止已達四分之三以上」向眷戶宣導
      並隱喻再不認證改建者將遭受眷改22條之懲罰隱喻威脅：
      「未辦理認證作業者將依眷改條例第22條規定辦理」等與
      確實改建認證戶數偽造不實之資訊，敦促所有未認證眷戶
      提出同意改建之申請，期達全村同意改建之效果，且亦未
      取得主管機關即被告對於認證人數之審查核定，即率先向
      原告等人作不實謊言宣導，並運用自治會幹部散布同樣不
      實謊言，圖以造成眷戶恐慌並促成全村同意改建之效果。
      此等行為實有違犯公務員服務法第6 條及刑法第211 、21
      3 條不實文件登載之嫌，當非適法之行政行為。
    2.○○、○○兩眷村眷戶原告等人基於上述被告及其所屬機
      關所為缺乏誠信，且被告無視各眷村所提出「申請書」之
      受理申請機關為被告，未對於提出申請書之原眷戶作成改
      建意願是否已達改建要件之核定並將核定結果送達予提出
      申請書之原眷戶，「○○新村」與「○○新村」表達附條
      件改建意願之原眷戶即組成○○眷村文化暨權益促進會，
      並發函向被告請求確認「○○新村」與「○○新村」之改
      建同意戶數，並請求依據戶數統計結果要求被告作成「○
      ○新村」與「○○新村」不納入改建計畫之決定，惟被告
      均未對於該申請有所回覆，卻由被告所屬總政治作戰局於
      94 年3月4 日以勁勢字第0940003030號函告知○○眷村文
      化暨權益促進會以被告已於93年12月24日以勁勢字第
      093001 9191 號核定認證結果統計，卻未將核定內容公告
      予眷戶週知，被告與被告所屬總政治作戰局未提供正確資
      訊予原眷戶供原告等人作成妥適之判斷，當非適法之行政
      行為。
（八）原告爰就被告以98年12月25日行政訴訟答辯狀所提出之「
      附件3原眷戶名冊」、「附件4認證名冊(原眷戶暨權益承
      受名冊)」與「附件5眷戶認證書」表示意見如下：
    1.依據被告所屬總政治作戰局92年11月25日勁勢字第092001
      4643號公告時眷改條例第2條第1項、第22條與同條例施行
      細則第20條第1項，被告本件註銷原告之原眷戶憑證與權
      益是否合法，取決於合法之公告、合法之認證程序、同意
      改建眷戶達到法定比例以及原告等人是否為不同意改建之
      眷戶。而同意改建眷戶比例之計算則涉及「原眷戶總人數
      」與「合法認證人數」之統計，原告以下分就「原眷戶總
      人數」與「合法認證人數」之證據資料與統計結果表示意
      見。
    2.就○○與○○新村之「合法認證人數」計算，原告之比對
      之方式為：
      (1)所依據之資料為被告提出之原眷戶名冊、「海軍列管○
        ○新村遷建『自治新村改建基地』原眷戶法院認證基本
        資料」，以及附件5所附412份第一次認證申請書。
      (2)先依據原眷戶名冊與「海軍列管○○新村遷建『自治新
        村改建基地』原眷戶法院認證基本資料」內容，檢視確
        認○○新村與○○新村之原眷戶總戶數。
      (3)再依據「海軍列管○○新村遷建『自治新村改建基地』
        原眷戶法院認證基本資料」之記載內容，將「海軍列管
        ○○新村遷建『自治新村改建基地』原眷戶法院認證基
        本資料」所載「未於認證期限內提出經認證之申請書」
        與「逾期提出」之部分，檢視內容。
      (4)次再就「海軍列管○○新村遷建『自治新村改建基地』
        原眷戶法院認證基本資料」所載符合認證期限之原眷戶
        申請書予以檢視，對於有合法性疑慮之申請書提出說明
        。
    3.就認定○○與○○新村之「原眷戶總人數」之證據方法，
      應由被告敘明所依憑之證據為何：
      (1)被告固主張○○與○○新村共計「508戶」，惟被告證
        明此一事實所提出之證據，卻與所主張之內容有所不符
        ，蓋被告於98年11月9日行政訴訟答辯狀第5頁中引據本
        院97 年度訴字第2051號判決主張○○與○○新村原眷
        戶總數共計「508戶」，而該判決認定○○與○○新村
        共計「508戶」所植基之證據係為「○○與○○新村各
        原眷戶之眷舍管理表」，惟被告於本件訴訟中卻提出「
        海軍列管○○新村遷建『自治新村改建基地』原眷戶法
        院認證基本資料」作為主張○○與○○新村原眷戶總數
        共計「508戶」之依據，故就○○與○○新村之「原眷
        戶總人數」認定之部分，被告已有主張與證據不符之處
        。
      (2)再者，眷改條例所稱原眷戶係指領有主管機關或其所屬
        權責機關核發之國軍眷舍居住憑證或公文書之國軍老舊
        眷村住戶，眷改條例第3條第2項定有明文。今查，附件
        3原眷戶名冊與附件4「海軍列管○○新村遷建『自治新
        村改建基地』原眷戶法院認證基本資料」並非前揭眷改
        條例所稱之國軍眷舍居住憑證或公文書，故被告以附件
        3與附件4所示資料作為主張○○與○○新村原眷戶總數
        共計「508 戶」之證據，已與眷改條例第3 條第2 項之
        規定不符。
    4.就具有「認證過程瑕疵」之申請書於本件訴訟之影響，先
      析述如下：
      (1)按當事人主張事實須負舉證責任，倘其所提出之證據不
        足為主張事實之證明，自不能認其主張之事實為真實，
        最高行政法院70年判字第117號、36年判字第16號著有
        判例可資參照。今被告國防部主張「○○與○○新村已
        達四分之三改建同意要件」之事實存在，作為本件註銷
        原告等人權利之處分之依據，則被告就此事實之存在，
        應負舉證責任。
      (2)次按私文書之真正應由主張者負舉證之責，「私文書經
        本人或其代理人簽名、蓋章或按指印或有法院或公證人
        之認證者，推定為真正」民事訴訟法第358條第1項定有
        明文，此規定並經行政訴訟法第176條規定於行政訴訟
        程序準用之。再者，「私證書之認證，依公證法第四十
        六條規定，為公證人使當事人當面於證書簽名或承認為
        其簽名，並於證書內證明其事由之程序，惟並無使欠缺
        要式形式之文書成為符合要式形式文書之效力」最高行
        政法院85年判字第2722號判例著有明文，又「民事訴訟
        法第三百五十八條，關於私文書經本人或其代理人簽名
        、蓋章或按指印或有法院或公證人之認證者，推定為真
        正之規定，須其簽名蓋章係本人或代理人為之，在當事
        人間已無爭執或經舉證人證明者，始有適用。」最高法
        院86年度台上字第2129號民事裁判亦有闡釋。基上而論
        ，經法院或公證人認證之私文書，僅生「推定」為真正
        之效果，如法院或公證人之認證程序具有違反法律規定
        之瑕疵，或經合法認證之私文書經舉反證證明簽名蓋章
        是否為本人所為存有疑慮時，則此一推定之效力即被推
        翻，應由依該文書主張權利者就私文書之真正，負舉證
        責任。
      (3)又按，原眷戶之申請書須經合法認證，以確保申請書之
        真實性，為眷改條例施行細則第20條第1項所定計算同
        意改建人數比例之必要要件，蓋原眷戶依據眷改條例第
        22條規定所為改建意願之表達，將影響全村是否進行改
        建之命運，眷改條例施行細則以認證程序確保原眷戶意
        願表達之真實性，確屬必要。因此，眷改條例施行細則
        第20條第1項實已就計算改建人數比例之依據與證明方
        法予以特定。今原眷戶之申請書所進行之認證程序如屬
        違法，申請書之真實性即無法確保，不論該申請書是否
        確為原眷戶本人所提出，依據眷改條例施行細則第20條
        第1項之立法意旨，均不應納入於眷改條例第22條同意
        範圍之計算。
      (4)再按，被告於88年10月15日訂定之「國軍老舊眷村改建
        辦理法院裁定暨強制執行事件應行注意事項」第三點明
        定：「三、辦理移送法院裁定應前應注意事項(一)各改
        (遷) 建之眷村於辦理法定說明會前，未依法完成權益
        承受之配偶或二代子女，應依程序儘速辦理。於收回認
        證書時，仍未辦理者，應敘明理由，造冊報部列管。(
        二)各列管單位應於法定說明會辦理完畢後三個月內收
        回認證書，並請眷戶於「同意改建名冊」中，蓋用辦理
        法院認證之同一印章。(如未蓋印者，應記名事由。)(
        三)各列管單位應注意辦理認證者，是否為原眷戶或已
        辦理完成權益承受案件之原眷戶配偶或其二代子女。眷
        戶如係未成年人或禁治產人，應有其法定代理人之簽章
        。統計同意改建戶數完畢後，除造冊報部外，應於公文
        內詳註村名、總戶數、同意改建戶數，並將蓋有眷戶印
        章之名冊正本，妥為保存，避免遺失。」又被告於87年
        12月1日頒布(87)祥祉字第14383號令，明定國軍老舊原
        眷戶及違占建戶「法院認證基本資料表」暨「改建意願
        及坪型需求統計表」所需檢附之文件為：「一、『原眷
        戶法院認證基本資料表』，並檢附原眷戶居住憑證(公
        文書)影本或權益承受人公文書影本。」基上規定，原
        眷戶之申請書除須經合法認證以外，為確保原眷戶改建
        意願之真實性，尚應以「有與法院認證相同之印鑑蓋印
        於『原眷戶法院認證基本資料表』」以及「證明原眷戶
        資格存在之居住憑證或權益承受公文書」為要件，如此
        始可憑以勾稽原眷戶改建意願之真實性，因此，縱眷戶
        之申請書業由法院或民間公證人予以認證，如無證據證
        明申請書係由具有原眷戶資格之人所提出，亦不得納入
        眷改條例第22條所定同意改建人數之計算範圍內。
      (5)綜合上述，公證人之認證程序僅在確認簽章之真正爾爾
        ，並無創設、變更或消滅任何事實或權利之效力。私文
        書如經公證人予以認證，於訴訟法上亦僅生「推定為真
        正」之效果，此推定之效力，亦可經當事人舉反證予以
        推翻。因此如有事實足以認定私文書是否為本人所親自
        簽署已有疑慮，縱然私文書經過公證人認證，亦無法使
        該疑為非本人親簽之私文書再具有「推定為真正」之效
        果。今查，眷改條例施行細則第20條第1項業已明定計
        算同意改建人數比例之依據為經認證程序確認為真正之
        申請書，因此僅有同時具有「由原眷戶本人親自簽署」
        以及「經法院或公證人認證」二要件之申請書，始得納
        入眷改條例第22條之改建同意人數中計算。再者，本件
        訴訟論及「法院或公證人所為之認證程序是否合法」乙
        節，僅在確認「經法院或公證人認證之申請書是否由原
        眷戶本人簽署而得納入眷改條例第22條之改建同意人數
        中計算」此一前提事實，並非對於公證人辦理公證事務
        是否違法不當予以指述，亦不以否認認證效力為目的，
        且原告等人並非附件5申請書之利害關係人，自無依公
        證法第16條、第17條規定提出異議之權。
    5.檢視分析結果：
      (1)附件5高雄市「自治新村改建基地」原眷戶改(遷)建申
        請書經檢視計有412份。
      (2)附件3 與附件4 所列載之原眷戶戶數508 戶，並無一人
        2 戶之情形，惟卻有一個門牌號碼以不同姓名之眷戶列
        為兩戶之情形，共有8 個地址總共16戶，此顯然與經驗
        法則有違，是否確實存有一個門牌號碼以不同姓名之眷
        戶列為兩戶之情形應由被告予以說明。今整理一個門牌
        號碼以不同姓名之眷戶列為兩戶之情形如下：
        編號1：附件編號8、姓名：趙○○、地址：○○新村
          7號；附件編號9、姓名：張○○、地址：○○新村7
          號。
        編號2：附件編號10、姓名：舒○○、地址：○○新
          村8號；附件編號11、姓名：貢○○、地址：○○新
          村8號。
        編號3：附件編號107、姓名：張○○、地址：○○新
          村62號；附件編號108、姓名：宋○○、地址：○○
          新村62號。
        編號4：附件編號174、姓名：黃○○、地址：○○新
          村75號；附件編號175、姓名：袁○○（○○）、地
          址：○○新村75號。
        編號5 ：附件編號189 、姓名：徐○、地址：○○新
          村80號；附件編號190 、姓名：王○○、地址：○○
          新村80號。
        編號6：附件編號204、姓名：黃○○、地址：○○新
          村82號；附件編號205、姓名：楊○○○、地址：○
          ○新村82號。
        編號7：附件編號230、姓名：張○○、地址：○○新
          村89號；附件編號231、姓名：馬○、地址：○○新
          村89號。
        編號8：附件編號251、姓名：劉○○、地址：○○新
          村95號；附件編號252、姓名：楊○○、地址：○○
          新村95號。
      (3)於附件4之記載中，共有37戶原眷戶之認證日期已逾越
        被告所屬總政治作戰局於92年11月25日以勁勢字第0920
        014643號公告所定之認證期限(92年12月3日起至93年3
        月4日止)。今經附件4記載為逾期認證之原眷戶如下：
        編號：1、附件4所在編號：28、申請認證者姓名：牛○
        ○、地址：○○新村23號、認證日期：94年5 月16日；
        編號：2 、附件4 所在編號：29、申請認證者姓名：蔣
        ○○、地址：○○新村24號、認證日期：94年5 月16日
        ；編號：3 、附件4 所在編號：31、申請認證者姓名：
        陳○、地址：○○新村26號、認證日期：93年3 月24日
        ；編號：4 、附件4 所在編號：52、申請認證者姓名：
        王○○、地址：○○新村38號、認證日期：93年3 月22
        日；編號：5 、附件4 所在編號：53、申請認證者姓名
        ：林○○○、地址：○○新村39號、認證日期：93年7
        月8 日；編號：6 、附件4 所在編號：66、申請認證者
        姓名：鍾○○○、地址：○○新村49號、認證日期：95
        年7 月19日；編號：7 、附件4 所在編號：69、申請認
        證者姓名：侯○○、地址：○○新村50-2號、認證日期
        ：94年7 月24日；編號：8 、附件4 所在編號：73、申
        請認證者姓名：張○○、地址：○○新村53-1號、認證
        日期：96年2 月1 日；編號：9 、附件4 所在編號：87
        、申請認證者姓名：唐○○、地址：○○新村54-12 號
        、認證日期：93年5 月26日；編號：10、附件4 所在編
        號：92、申請認證者姓名：呂○○、地址：○○新村56
        -1號、認證日期：95年12月8 日；編號：11、附件4所
        在編號：94、申請認證者姓名：史○○、地址：○○新
        村57-1號、認證日期：96年11月1 日；編號：12、附件
        4 所在編號：95、申請認證者姓名：趙○○、地址：○
        ○新村58號、認證日期：94年7 月4 日；編號：13、附
        件4 所在編號：120 、申請認證者姓名：童○○、地址
        ：○○新村68號、認證日期：96年3 月19日；編號：14
        、附件4 所在編號：124 、申請認證者姓名：曹○○、
        地址：○○新村68-5號、認證日期：96年1 月18日；編
        號：15、附件4 所在編號：146 、申請認證者姓名：丁
        ○○、地址：○○新村72-9號、認證日期：95年2 月16
        日；編號：16、附件4 所在編號：156 、申請認證者姓
        名：黃○○、地址：○○新村72-19 號、認證日期：95
        年9 月15日；編號：17、附件4 所在編號：212 、申請
        認證者姓名：林○○、地址：○○新村83-3 號 、認證
        日期：94年5 月16日；編號：18、附件4 所在編號：21
        4 、申請認證者姓名：王○○、地址：○○新村83-5號
        、認證日期：94年5 月16日；編號：19、附件4 所在編
        號：218 、申請認證者姓名：祝○○、地址：○○新村
        84-3號、認證日期：94年5 月16日；編號：20、附件4
        所在編號：277 、申請認證者姓名：羅○○、地址：○
        ○新村105 號、認證日期：95年10月2 日；編號：21、
        附件4 所在編號：279 、申請認證者姓名：俞○○、地
        址：○○新村105-2 號、認證日期：94年5 月16日；編
        號：22、附件4 所在編號：285 、申請認證者姓名：周
        ○○○、地址：○○新村107 號、認證日期：93年7 月
        20日；編號：23、附件4 所在編號：288 、申請認證者
        姓名：周○○、地址：○○新村107-3 號、認證日期：
        94年5 月16日；編號：24、附件4 所在編號：304 、申
        請認證者姓名：莊○○、地址：○○新村118 號、認證
        日期：94年5 月30日；編號：25、附件4 所在編號：34
        9 、申請認證者姓名：周○○、地址：○○新村146-1
        號、認證日期：94年5 月24日；編號：26、附件4 所在
        編號：366 、申請認證者姓名：賈○○、地址：○○新
        村158 號、認證日期：93年8 月11日；編號：27 、 附
        件4 所在編號：368 、申請認證者姓名：曹○○、地址
        ：○○新村159-1 號、認證日期：94年8 月31日；編號
        ：28、附件4 所在編號：374 、申請認證者姓名：程○
        ○、地址：○○新村163-2 號、認證日期：95年9 月26
        日；編號：29、附件4 所在編號：457 、申請認證者姓
        名：謝○○、地址：○○新村2 號、認證日期：96年9
        月6 日；編號：30、附件4 所在編號：464 、申請認證
        者姓名：梁○○、地址：○○新村10號、認證日期：96
        年2 月8 日；編號：31、附件4 所在編號：467 、申請
        認證者姓名：江○○、地址：○○新村12-1號、認證日
        期：94年5 月16日；編號：32、附件4 所在編號：478
        、申請認證者姓名：牟○○、地址：○○新村26號、認
        證日期：93年7 月22日；編號：33、附件4所 在編號：
        480 、申請認證者姓名：關○○、地址：○○新村28號
        、認證日期：93年11月18日；編號：34、附件4 所在編
        號：492 、申請認證者姓名：陳○、地址：○○新村38
        號、認證日期：93年8 月14日；編號：35、附件4 所在
        編號：493 、申請認證者姓名：陳○○、地址：○○新
        村39號、認證日期：93年7 月30日；編號：36、附件4
        所在編號：496 、申請認證者姓名：孟○○○、地址：
        ○○新村44號、認證日期：94年5 月11日；編號：37、
        附件4 所在編號：498 、申請認證者姓名：常○○、地
        址：○○新村45號、認證日期：93年4 月27日。
      (4)於附件4之記載中，共有75戶未列載認證日期經認定為
        未提出經認證之申請書(部分經附件4標示反黑，部分沒
        有)。今就於附件4中未記載認證日期之原眷戶整理如下
        ：編號：1、附件4編號：6、原眷戶姓名：黃○○；編
        號：2、附件4編號：15、原眷戶姓名：汪○○○；編號
        ：3、附件4編號：20、原眷戶姓名：杜○○；編號：4
        、附件4編號：21、原眷戶姓名：劉○○○；編號：5、
        附件4編號：22、原眷戶姓名：易○○；編號：6、附件
        4編號：24、原眷戶姓名：周○○；編號：7、附件4編
        號：32、原眷戶姓名：毛○○；編號：8、附件4編號：
        34、原眷戶姓名：邱○○；編號：9、附件4編號：40、
        原眷戶姓名：毛○○；編號：10、附件4編號：44、原
        眷戶姓名：張○○；編號：11、附件4編號：48、原眷
        戶姓名：劉○○；編號：12、附件4編號：54、原眷戶
        姓名：郭○○；編號：13、附件4編號：60、原眷戶姓
        名：姜○○；編號：14、附件4編號：63、原眷戶姓名
        ：賈○○；編號：15、附件4編號：64、原眷戶姓名：
        胡○○；編號：16、附件4編號：68、原眷戶姓名：曹
        ○○；編號：17、附件4編號：75、原眷戶姓名：葉○
        ○；編號：18、附件4編號：77、原眷戶姓名：馮○○
        ；編號：19、附件4編號：88、原眷戶姓名：周○○；
        編號：20、附件4編號：93、原眷戶姓名：胡○○；編
        號：21、附件4編號：96、原眷戶姓名：唐○○；編號
        ：22、附件4編號：98、原眷戶姓名：卓○○；編號：
        23、附件4編號：99、原眷戶姓名：薛○○；編號：24
        、附件4編號：121、原眷戶姓名：陳○○；編號：25、
        附件4編號：122、原眷戶姓名：倪○○；編號：26、附
        件4編號：129、原眷戶姓名：于○○；編號：27、附件
        4編號：131、原眷戶姓名：陳○○；編號：28、附件4
        編號：147、原眷戶姓名：吳○○；編號：29、附件4編
        號：149、原眷戶姓名：劉○○；編號：30、附件4編號
        ：175 、原眷戶姓名：袁○○（○○）；編號：31、附
        件4 編號：178 、原眷戶姓名：周○○；編號：32、附
        件4 編號：187 、原眷戶姓名：鄭○○；編號：33、附
        件4 編號：192 、原眷戶姓名：陳○○○；編號：34、
        附件4 編號：195 、原眷戶姓名：丙○；編號：35、附
        件4 編號：196 、原眷戶姓名：丁○○；編號：36、附
        件4 編號：197 、原眷戶姓名：戊○○；編號：37、附
        件4 編號：198 、原眷戶姓名：己○○；編號：38、附
        件4 編號：201 、原眷戶姓名：庚○○；編號：39、附
        件4 編號：205 、原眷戶姓名：楊○○○；編號：40、
        附件4 編號：207 、原眷戶姓名：孔○○；編號：41、
        附件4 編號：213 、原眷戶姓名：辛○○○；編號：42
        、附件4 編號：219 、原眷戶姓名：冉○○；編號：43
        、附件4 編號：232 、原眷戶姓名：壬○○；編號：44
        、附件4 編號：235 、原眷戶姓名：張○○；編號：45
        、附件4 編號：237 、原眷戶姓名：癸○○；編號：46
        、附件4 編號：239 、原眷戶姓名：子○○；編號：47
        、附件4 編號：243 、原眷戶姓名：陳○○；編號：48
        、附件4 編號：255 、原眷戶姓名：丑○○；編號：49
        、附件4 編號：258 、原眷戶姓名：歐○○；編號：50
        、附件4 編號：261 、原眷戶姓名：林○○○；編號：
        51、附件4 編號：267 、原眷戶姓名：寅○○；編號：
        52、附件4 編號：274 、原眷戶姓名：卯○○；編號：
        53、附件4 編號：311 、原眷戶姓名：李○○；編號：
        54、附件4 編號：313 、原眷戶姓名：嚴○○；編號：
        55、附件4 編號：336 、原眷戶姓名：劉○○；編號：
        56、附件4編號：360、原眷戶姓名：吳○○；編號：57
        、附件4編號：380、原眷戶姓名：王○○；編號：58、
        附件4編號：456、原眷戶姓名：陳○○；編號：59、附
        件4編號：461、原眷戶姓名：蕭○○；編號：60、附件
        4編號：466、原眷戶姓名：范○○；編號：61、附件4
        編號：469、原眷戶姓名：曹○○；編號：62、附件4編
        號：470、原眷戶姓名：溫○○；編號：63、附件4編號
        ：472、原眷戶姓名：高○○；編號：64、附件4編號：
        475、原眷戶姓名：林○○○；編號：65、附件4編號：
        477、原眷戶姓名：高○○；編號：66、附件4編號：47
        9、原眷戶姓名：周○○；編號：67、附件4編號：481
        、原眷戶姓名：羅○；編號：68、附件4編號：485、原
        眷戶姓名：王○○；編號：69、附件4編號：486、原眷
        戶姓名：巳○○；編號：70、附件4編號：487、原眷戶
        姓名：午○○；編號：71、附件4編號：494、原眷戶姓
        名：未○○；編號：72、附件4編號：501、原眷戶姓名
        ：申○○；編號：73、附件4編號：502、原眷戶姓名：
        黃○○；編號：74、附件4編號：503、原眷戶姓名：酉
        ○；編號：75、附件4編號：508、原眷戶姓名：吳○○
        。
      (5)於附件4記載於公告期限內提出經認證之申請書，惟於
        附件5之申請書中無法尋得申請書者，共有如下18位：
        編號：1、附件3編號：17、原眷戶姓名：林○(林○○)
        、地址：○○新村13-1號、記載之認證日期：93年1月
        15日；編號：2、附件3編號：18、原眷戶姓名：安○○
        ( 安○○) 、地址：○○新村14號、記載之認證日期：
        9 3 年1 月1 日；編號：3 、附件3 編號：25、原眷戶
        姓名：劉○○、地址：○○新村20號、記載之認證日期
        ：93年1 月3 日；3 編號：4 、附件3 編號：126 、原
        眷戶姓名：于○○( 于○○) 、地址：○○新村68-7號
        、記載之認證日期：93年2 月7 日；編號：5 、附件3
        編號：132 、原眷戶姓名：韓○○( 韓○○) 、地址：
        ○○新村69-3 號 、記載之認證日期：93年1 月3 日；
        5 編號：6 、附件3 編號：158 、原眷戶姓名：李○○
        、地址：○○新村72-21 號、記載之認證日期：93年1
        月15日；編號：7 、附件3 編號：184 、原眷戶姓名：
        李○○、地址：○○新村79-1號、記載之認證日期：93
        年1 月15日；編號：8 、附件3 編號：234 、原眷戶姓
        名：周○○○、地址：○○新村91- 1 號、記載之認證
        日期：93年1 月15日；編號：9 、附件3 編號：278 、
        原眷戶姓名：李○○( 李○○) 、地址：○○新村105-
        1 號、記載之認證日期：93年1 月15日；編號：10、附
        件3 編號：308 、原眷戶姓名：周○○( 周○○) 、地
        址：○○新村12 2號、記載之認證日期：93年1 月3 日
        ；編號：11、附件3 編號：318 、原眷戶姓名：王○○
         (王○○) 、地址：○○新村129 號、記載之認證日期
        ：93年1 月3 日；編號：12、附件3 編號：345 、原眷
        戶姓名：徐○○( 徐○○) 、地址：○○新村145-5 號
        、記載之認證日期：93年2 月7 日；編號：13、附件3
        編號：378 、原眷戶姓名：吳○○( 陸○○) 、地址：
        ○○新村164 號、記載之認證日期：93年2 月7 日；編
        號：14、附件3 編號：380 、原眷戶姓名：許○○( 許
        ○○) 、地址：○○新村165-1 號、記載之認證日期：
        93年1 月15日；編號：15、附件3 編號：410 、原眷戶
        姓名：揚○○( 楊○○) 、地址：○○新村190 號、記
        載之認證日期：93年1 月15日；編號：16、附件3 編號
        ：425 、原眷戶姓名：汪○○( 汪○○) 、地址：○○
        新村205 號、記載之認證日期：93年2 月7 日；編號：
        17、附件3 編號：431 、原眷戶姓名：王○○( 王○○
        ) 、地址：○○新村211 號、記載之認證日期：93 年2
        月7 日；編號：18、附件3 編號：468 、原眷戶姓名：
        張○○、地址：○○新村14號、記載之認證日期：93年
        1 月15日。
      (6)於附件4記載於公告期限內提出經認證之申請書，惟於
        附件5中六尋得重複提出之申請書者，有3位戶計6份，
        且同一眷戶之不同申請書上筆跡與申請人姓名均有不相
        同之情形，無法確認何份申請書為真正。如被告無法舉
        證證明何者為真正，即無法確知此6位原眷戶有無提出
        認證，所有12份申請書均應排除：編號：1、附件3所在
        編號：215、姓名：張○○、地址：○○新村84號、認
        證日期：93年2月7日、真實性疑慮：申請書如證物編
        號1。申請人姓名欄位未經申請人本人親筆簽名。
        本人意願欄位之簽名筆跡與印章形式，與證物編號2之
        申請書不同。編號：2、附件3所在編號：215、姓名：
        張○○、地址：○○新村84號、認證日期：93年2月26
        日、真實性疑慮：申請書如證物編號2。本人意願
        欄位與申請人姓名欄位之簽名筆跡與印章形式，與證物
        編號1之申請書不同。編號：3、附件3所在編號：424、
        姓名：劉○○、地址：○○新村204號、認證日期：93
        年1月3日、真實性疑慮：申請書如證物編號3。此
        份申請書與證物編號4申請書之書立日期均記載為93年1
        月3日，惟本人意願欄位與申請人姓名欄位之簽名筆跡
        形式並不相同。編號：4、附件3所在編號：424、姓名
        ：劉○○、地址：○○新村204號、認證日期：93年1月
        3日、真實性疑慮：申請書如證物編號4。此份申請
        書申請人之簽署日期(93年1月3日)與公證人之認證日期
        (93年1月15日)非同一日。此份申請書與證物編號3申
        請書之書立日期均記載為93年1月3日，惟本人意願欄位
        與申請人姓名欄位之簽名筆跡形式並不相同。編號：5
        、附件3所在編號：438、姓名：李○○、地址：○○新
        村220號、認證日期：93年1月15日、真實性疑慮：申
        請書如證物編號5。此份申請書申請人之簽署日期(93
        年1月3日)與公證人之認證日期(93年1月15日)非同一日
        。此份申請書之本人意願欄位與申請人姓名欄位之簽
        名筆跡形式並不相同。此份申請書與證物編號6申請
        書，本人意願欄位與申請人姓名欄位之簽名筆跡與印鑑
        形式並不相同。編號：6、附件3所在編號：438、姓名
        ：李○○、地址：○○新村220號、認證日期：93年2月
        7日、真實性疑慮：申請書如證物編號6。此份申請
        書與證物編號5申請書之本人意願欄位與申請人姓名欄
        位之簽名筆跡與印鑑形式並不相同。
      (7)就經附件4記載於公告期限內提出經認證之原眷戶，檢
        視其等之附件5申請書後發現，有多份申請書存有「認
        證過程瑕疵」之問題，而原眷戶之申請書須經合法認證
        ，為眷改條例施行細則第20條第1項所定、計算眷改條
        例第20所定改建人數比例之必要要件。是以，倘認證過
        程之瑕疵不影響原眷戶申請書之效力，則眷改條例施行
        細則第20條第1項之規定不啻成為具文。今下述(8)與(9)
        具有認證過程瑕疵之申請書，因不具備行政訴訟法第17
        6 條準用民事訴訟法第358 條之推定效力，如被告無法
        舉證證明為真正，即無法證明此部分之原眷戶有提出申
        請書。
      (8)按「公證人認證私文書，應使當事人當面於私文書簽名
        ，或承認為其簽名，並於認證書內記明其事由。」公證
        法第101 條第1項定有明文，因此，公證人當場親見當
        事人簽名或蓋章後予以認證，為認證之常態，如當事人
        已書妥文書後始由當事人向公證人承認為其親自簽名後
        予以認證，即於認證書中證明當事人非當場簽章，惟經
        其到場承認之事由。今查：
        附件5中共有如下61人之申請書，簽章日期與認證日
          期明顯不同，卻未經公證人於認證書內記明是否由申
          請人到場承認係其親自簽章，此等申請書是否由書立
          之人所親自簽名，已非無疑：編號：1、附件3所在編
          號：1、姓名：曾○○、地址：○○新村1號、簽章日
          期：93年1月3日、認證日期：93年1月15日；編號：2
          、附件3所在編號：3、姓名：蓋○○、地址：○○新
          村2-1號、簽章日期：93年1月3日、認證日期：93年1
          月15日；編號：3 、附件3 所在編號：7 、姓名：馬
          ○○、地址：○○新村6 號、簽章日期：93年1 月3
          日、認證日期：93年1 月15日；編號：4 、附件3 所
          在編號：10、姓名：舒○○、地址：○○新村8 號、
          簽章日期：93年1 月3 日、認證日期：93年1 月15日
          ；編號：5 、附件3 所在編號：11、姓名：貢○○、
          地址：○○新村8 號、簽章日期：93年1 月3 日、認
          證日期：93年1 月15日；編號：6 、附件3 所在編號
          ：16、姓名：林○、地址：○○新村13號、簽章日期
          ：93年1 月3 日、認證日期：93年1 月15日；編號：
          7 、附件3 所在編號：17、姓名：林○、地址：○○
          新村13-1號、簽章日期：93年1 月3 日、認證日期：
          93年1 月15日；編號：8 、附件3 所在編號：19、姓
          名：梅○○、地址：○○新村15號、簽章日期：93年
          1 月3 日、認證日期：93年1 月15日；編號：9 、附
          件3 所在編號：25、姓名：劉○○、地址：○○新村
          20號、簽章日期：93年1 月3 日、認證日期：93年1
          月15日；編號：10、附件3 所在編號：30、姓名：梁
          ○○、地址：○○新村25號、簽章日期：93年1 月3
          日、認證日期：93年1 月15日；編號：11、附件3所
          在編號：36、姓名：季○○、地址：○○新村31號、
          簽章日期：93年1 月3 日、認證日期：93年1 月15日
          ；編號：12、附件3 所在編號：41、姓名：王○○、
          地址：○○新村32-3號、簽章日期：93年1 月3 日、
          認證日期：93年1 月15日；編號：13、附件3 所在編
          號：46、姓名：李○○、地址：○○新村35號、簽章
          日期：93年1 月3 日、認證日期：93年1 月15日；編
          號：14、附件3 所在編號：47、姓名：黃○○、地址
          ：○○新村36號、簽章日期：93年1 月3 日、認證日
          期：93年1 月15日；編號：15、附件3 所在編號：49
          、姓名：熊○○、地址：○○新村36-2號、簽章日期
          ：93年1 月3 日、認證日期：93年1 月15日；編號：
          16、附件3 所在編號：55、姓名：金○○、地址：○
          ○新村40-1號、簽章日期：93年1 月3 日、認證日期
          ：93年1 月15日；編號：17、附件3 所在編號：58、
          姓名：林○○、地址：○○新村42號、簽章日期：93
          年1 月3 日、認證日期：93年1 月15日；編號：18、
          附件3 所在編號：74、姓名：陳○○、地址：○○新
          村53-1號、簽章日期：93年1 月3 日、認證日期：93
          年1 月15日；編號：19、附件3 所在編號：81、姓名
          ：( 陳○○) 、地址：○○新村54-6號、簽章日期：
          93年1 月3 日、認證日期：93年1 月15日；編號：20
          、附件3 所在編號：83、姓名：鄭○○○、地址：○
          ○新村54-8號、簽章日期：93年1 月3 日、認證日期
          ：93年1 月15日；編號：21、附件3 所在編號：86、
          姓名：孫○○、地址：○○新村54-11 號、簽章日期
          ：93年1 月3 日、認證日期：93年1 月15日；編號：
          22、附件3 所在編號：97、姓名：鄧○○、地址：○
          ○新村58-2號、簽章日期：93年1 月3 日、認證日期
          ：93年1 月15日；編號：23、附件3 所在編號：103
          、姓名：柳○○、地址：○○新村61號、簽章日期：
          93年1 月3 日、認證日期：93年1 月15日；編號：24
          、附件3 所在編號：104 、姓名：徐○、地址：○○
          新村61號、簽章日期：93年1 月3 日、認證日期：93
          年1 月15日；編號：25、附件3 所在編號：106 、姓
          名：胡○○、地址：○○新村61-2號、簽章日期：93
          年1 月3 日、認證日期：93年1 月15日；編號：26、
          附件3 所在編號：112 、姓名：利○○、地址：○○
          新村64-1號、簽章日期：93年1 月3 日、認證日期：
          93年1 月15日；編號：27、附件3 所在編號：130 、
          姓名：戴○○、地址：○○新村69號、簽章日期：93
          年1 月3 日【註】申請書中申請人姓名欄位之簽名筆
          跡明顯不同、認證日期：93年1 月15日；編號：28、
          附件3 所在編號：138 、姓名：陳○○、地址：○○
          新村71-1號、簽章日期：93年1 月3 日【註】申請書
          中改建選項與文末申請人姓名欄位之簽名筆跡明顯不
          同、認證日期：93年1 月15日；編號：29、附件3 所
          在編號：149 、姓名：喻○○○、地址：○○新村72
          -13 號、簽章日期：93年1 月3 日【註】申請書中改
          建選項與文末申請人姓名欄位之簽名筆跡明顯不同、
          認證日期：93年1 月15日；編號：30、附件3 所在編
          號：153 、姓名：趙○○、地址：○○新村72-16 號
          、簽章日期：93年1 月3 日【註】申請書中改建選項
          與文末申請人姓名欄位之簽名筆跡明顯不同、認證日
          期：93年1 月15 日 ；編號：31、附件3 所在編號：
          154 、姓名：曹○○、地址：○○新村72-17 號、簽
          章日期：93年1 月3 日、認證日期：93年1 月15日；
          編號：32、附件3 所在編號：161 、姓名：陳○○、
          地址：○○新村72-24 號、簽章日期：93年1 月3 日
          、認證日期：93年1 月15日；編號：33、附件3 所在
          編號：163 、姓名：李○○、地址：○○新村72-26
          號、簽章日期：93年1 月3 日、認證日期：93年1 月
          15日；編號：34、附件3 所在編號：193 、姓名：丘
          ○○、地址：○○新村81號、簽章日期：93年1 月3
          日【註】申請書中改建選項與文末申請人姓名欄位之
          簽名筆跡明顯不同、認證日期：93年1 月15日；編號
          ：35、附件3 所在編號：24 2、姓名：李○○○、地
          址：○○新村93-6號、簽章日期：93年1 月3 日【註
          】申請書中申請人姓名欄位之簽名筆跡明顯不同、認
          證日期：93年1 月15日；編號：36、附件3 所在編號
          ：249 、姓名：王○○、地址：○○新村94-3號、簽
          章日期：93年1 月3 日、認證日期：93年1 月15日；
          編號：37、附件3 所在編號：250 、姓名：張○○、
          地址：○○新村94-4號、簽章日期：93年1 月3 日、
          認證日期：93年1 月15日；編號：38、附件3 所在編
          號：253 、姓名：董○○、地址：○○新村95-1號、
          簽章日期：93年1 月3 日、認證日期：93年1 月15日
          ；編號：39、附件3 所在編號：264 、姓名：江○○
          、地址：○○新村100-1 號、簽章日期：93年1 月3
          日、認證日期：93年1 月15日；編號：40、附件3所
          在編號：277 、姓名：羅○○、地址：○○新村105
          號、簽章日期：93年3 月3 日、認證日期：95年10月
          2 日；編號：41、附件3 所在編號：294 、姓名：錢
          ○○、地址：○○新村110 號、簽章日期：93年1 月
          3 日【註】申請書中申請人姓名欄位之簽名筆跡明顯
          不同。認證日期：95年10月2 日；編號：42、附件3
          所在編號：306 、姓名：戴○○、地址：○○新村12
          0 號、簽章日期：93年1 月3 日、認證日期：93年1
          月5 日；編號：43、附件3 所在編號：319 、姓名：
          陳○○、地址：○○新村130 號、簽章日期：93年1
          月3 日、認證日期：93年1 月15日；編號：44、附件
          3 所在編號：323 、姓名：張○○、地址：○○新村
          137-1 號、簽章日期：93年1 月3 日、認證日期：93
          年1 月15日；編號：45、附件3 所在編號：330 、姓
          名：黃○○、地址：○○新村144-1 號、簽章日期：
          93年1 月3 日、認證日期：93年1 月15日；編號：46
          、附件3 所在編號：33 2、姓名：馬○○、地址：○
          ○新村144-3 號、簽章日期：93年1 月3 日、認證日
          期：93年1 月15日；編號：47、附件3 所在編號：35
          7 、姓名：王○○、地址：○○新村151 號、簽章日
          期：93年1 月3 日、認證日期：93年1 月15日；編號
          ：48、附件3 所在編號：383 、姓名：王○○○、地
          址：○○新村165-4 號、簽章日期：93年1 月3 日、
          認證日期：93年1 月15日；編號：49、附件3 所在編
          號：393 、姓名：丘○○、地址：○○新村173 號、
          簽章日期：93年1 月3 日、認證日期：93年1 月15日
          ；編號：50、附件3 所在編號：397 、姓名：瀏○○
          、地址：○○新村177 號、簽章日期：93年1 月3 日
          、認證日期：93年1 月15日；編號：51、附件3 所在
          編號：403 、姓名：柯○○、地址：○○新村183 號
          、簽章日期：93年1 月3 日、認證日期：93年1 月15
          日；編號：52、附件3 所在編號：406 、姓名：鄭○
          ○、地址：○○新村18 6號、簽章日期：93年1 月3
          日、認證日期：93年1 月15日；編號：53、附件3 所
          在編號：414 、姓名：姚○○、地址：○○新村194
          號、簽章日期：93年1 月3 日【註】申請書中申請人
          姓名欄位之簽名筆跡明顯不同、認證日期：93年1 月
          15日；編號：54、附件3 所在編號：429 、姓名：劉
          ○○、地址：○○新村209 號、簽章日期：93年1 月
          3 日【註】申請書中改建選項與文末申請人姓名欄位
          之簽名筆跡明顯不同、認證日期：93年1 月15日；編
          號：55、附件3 所在編號：450 、姓名：任○○○、
          地址：○○新村159 號、簽章日期：93年1 月3 日、
          認證日期：93年1 月15日；編號：56、附件3 所在編
          號：455 、姓名：張○○、地址：○○新村1-19號、
          簽章日期：93年1 月3 日、認證日期：93年1 月15日
          ；編號：57、附件3 所在編號：460 、姓名：馬○○
          、地址：○○新村5 號、簽章日期：93年1 月3 日、
          認證日期：93年1 月15日；編號：58、附件3 所在編
          號：462 、姓名：黃宏基、地址：○○新村7 號、簽
          章日期：93年1 月3 日【註】申請書中申請人姓名欄
          位之簽名筆跡明顯不同、認證日期：93年1 月15日；
          編號：59、附件3 所在編號：471 、姓名：馬○○、
          地址：○○新村18號、簽章日期：93年1 月3 日、認
          證日期：93年1 月15日；編號：60、附件3 所在編號
          ：484 、姓名：劉○○、地址：○○新村32號、簽章
          日期：93年1 月3 日【註】申請書中改建選項與文末
          申請人姓名欄位之簽名筆跡明顯不同、認證日期：93
          年1 月15日；編號：61、附件3 所在編號：488 、姓
          名：任○○、地址：○○新村36號、簽章日期：93年
          1 月3 日【註】申請書中改建選項與文末申請人姓名
          欄位之簽名筆跡明顯不同、認證日期：93年1 月15日
          。
        附件5中共有如下42人之申請書，申請書上之申請人
          姓名均為電腦打印，未經申請人親自簽名，公證人亦
          未於認證書上載明未親自簽名之事由，此等申請書是
          否由書立之人所親自簽名，已非無疑：編號：1、附
          件3所在編號：5、姓名：曾○○、地址：○○新村4
          號；編號：2、附件3所在編號：8、姓名：趙○○、
          地址：○○新村7號；編號：3、附件3所在編號：9、
          姓名：張○○、地址：○○新村7號；編號：4、附件
          3所在編號：33、姓名：章○○(章○○)、地址：○
          ○新村28號；編號：5、附件3所在編號：39、姓名：
          王○○、地址：○○新村32-1號；編號：6、附件3所
          在編號：50、姓名：李○○、地址：○○新村36-3號
          ；編號：7、附件3所在編號：59、姓名：盧○○、地
          址：○○新村42-1號；編號：8、附件3所在編號：65
          、姓名：楊○○、地址：○○新村48號；編號：9 、
          附件3 所在編號：70、姓名：葛○○、地址：○○新
          村50-3號；編號：10、附件3 所在編號：117 、姓名
          ：張○○、地址：○○新村66-3號；編號：11、附件
          3 所在編號：123 、姓名：熊○○、地址：○○新村
          68 - 4號；編號：12、附件3 所在編號：126 、姓名
          ：于○○( 于○○) 、地址：○○新村68-7號；編號
          ：13、附件3 所在編號：134 、姓名：馮○○、地址
          ：○○新村70號；編號：14、附件3 所在編號：136
          、姓名：劉○○、地址：○○新村70-4號；編號：15
          、附件3 所在編號：145 、姓名：徐○○、地址：○
          ○新村72-8號；編號：16、附件3 所在編號：167 、
          姓名：高○、地址：○○新村74-1號；編號：17、附
          件3 所在編號：168 、姓名：于○○、地址：○○新
          村74-2號；編號：18、附件3 所在編號：173 、姓名
          ：韓○○、地址：○○新村74-7號；編號：19、附件
          3 所在編號：183 、姓名：譚○○、地址：○○新村
          79 號 ；編號：20、附件3 所在編號：185 、姓名：
          陳○○○、地址：○○新村79-2號；編號：21、附件
          3 所在編號：191 、姓名：姜○○、地址：○○新村
          80-1 號 ；編號：22、附件3 所在編號：240 、姓名
          ：張○○、地址：○○新村93-3號；編號：23、附件
          3 所在編號：251 、姓名：劉○○、地址：○○新村
          95號；編號：24、附件3 所在編號：256 、姓名：趙
          ○○、地址：○○新村97號；編號：25、附件3 所在
          編號：257 、姓名：李○○、地址：○○新村97-2號
          ；編號：26、附件3 所在編號：263 、姓名：馮○、
          地址：○○新村100 號；編號：27、附件3 所在編號
          ：268 、姓名：曾○○、地址：○○新村101-3 號；
          編號：28、附件3 所在編號：269 、姓名：張○○、
          地址：○○新村101-4 號；編號：29、附件3 所在編
          號：276 、姓名：劉○○、地址：○○新村104-1 號
          ；編號：30、附件3 所在編號：287 、姓名：盧○○
          、地址：○○新村107-2 號；編號：31、附件3 所在
          編號：293 、姓名：龔○○、地址：○○新村109-2
          號；編號：32、附件3 所在編號：337 、姓名：劉○
          ○、地址：○○新村144-8 號；編號：33、附件3 所
          在編號：347 、姓名：王○○、地址：○○新村145-
          7 號；編號：34、附件3 所在編號：385 、姓名：張
          ○○、地址：○○新村165- 6號；編號：35、附件3
          所在編號：423 、姓名：蕭○○、地址：○○新村20
          3 號；編號：36、附件3 所在編號：432 、姓名：王
          ○○、地址：○○新村213 號；編號：37、附件3所
          在編號：433 、姓名：戈○○、地址：○○新村214
          號；編號：38、附件3 所在編號：473 、姓名：王○
          ○、地址：○○新村20號；編號：39、附件3 所在編
          號：47 4、姓名：李○○、地址：○○新村21號；編
          號：40、附件3 所在編號：482 、姓名：林○○、地
          址：○○新村30號；編號：41、附件3 所在編號：49
          0 、姓名：李○○○、地址：○○新村37號；編號：
          42、附件3 所在編號：505 、姓名：耿○○、地址：
          ○○新村53號。
      (9)按「公文書或私文書有增刪、塗改、損壞或形式上顯有
        可疑之點者，應記明於認證書內，必要時，並得為查證
        。」公證法第101條第5項定有明文，再者，於84年10月
        司法院第6期公證實務研究會中，司法院民事廳提出研
        究意見表示：「按私證書有增刪、塗改、損壞或形式上
        顯有可疑之點者，公證人於認證私證書時，應記明於認
        證書內……；如公證人未另製作認證書，而逕於私證書
        上認證，加蓋公證人認證章及簽名，該私證書本身即為
        認證書，公證人應將上述情形於該私證書上記明，俾資
        辨認……可擔保文書之正確性」。故如申請認證之私文
        書上有增、刪、塗、改等情事時，應由公證人於認證書
        上記明此等情事，以供辨認該增、刪、塗、改等之情形
        係於認證前或後所為，並憑以辨認其是否由本人所為。
        故如公證人未予記明，縱該文書經公證人予以認證，因
        無法辨認增、刪、塗、改等之情形是否確由本人所為，
        則該文書之真正已非無疑，該文書即因違背公證法之規
        定而具有認證過程之瑕疵，自無民事訴訟法第358條之
        適用甚明。今查：
        附件5之申請書中共有7份存有申請書之內容經修改情
          形，卻未由公證人於認證書上記明此增、刪、塗、改
          情況，此等申請書是否由申請人所親自書立，已非無
          疑：編號：1、附件3所在編號：71、姓名：張○○(
          張○○)、地址：○○新村51號、真實性疑慮：申請
          書文首之申請人姓名原為電腦打字「張○○」，惟姓
          名中之「○」字均遭塗改成「○」，公證人卻未記明
          於認證書內，申請人係何人無法確定。編號：2、附
          件3所在編號：144、姓名：歐○○、地址：○○新村
          72-7號、真實性疑慮：申請書內文首之申請人姓名經
          塗改，公證人卻未記明於認證書內，申請人係何人無
          法確定。編號：3、附件3所在編號：164、姓名：衛
          ○○、地址：○○新村72-27號、真實性疑慮：申請
          書內文首之申請人姓名經塗改，公證人卻未記明於認
          證書內，申請人係何人無法確定。編號：4、附件3所
          在編號：363 、姓名：譚○○○、地址：○○新村15
          6 -1號、真實性疑慮：申請書內文首之申請人姓名由
          「譚○○」經塗改成「譚○○○」，公證人卻未記明
          於認證書內，申請人係何人無法確定。編號：5 、附
          件3 所在編號：442 、姓名：盧○○、地址：○○新
          村224 號、真實性疑慮：申請書內文首之申請人姓名
          經塗改，公證人卻未記明於認證書內，申請人係何人
          無法確定。編號：6 、附件3 所在編號：465 、姓名
          ：楊○○○、地址：○○新村11號、真實性疑慮：申
          請書內文首之申請人姓名經塗改，公證人卻未記明於
          認證書內，申請人係何人無法確定，且申請書文首之
          簽名與文末申請人姓名欄位簽名不符。編號：7 、附
          件3所 在編號：474 、姓名：李○○、地址：○○新
          村21 號 、真實性疑慮：申請書內文首之申請人姓名
          經塗改，公證人卻未記明於認證書內，申請人係何人
          無法確定。
        附件5中共有如下84人之申請書，申請書上之申請人
          姓名欄位之簽名筆跡不相符合，公證人亦未於認證書
          上載明未親自簽名之事由，此等申請書是否由書立之
          人所親自簽名，已非無疑：編號：1、附件3所在編號
          ：36、姓名：陳○○(季○○)、地址：○○新村31號
          、真實性疑慮：申請書文首之簽名與文末申請人姓名
          欄位簽名不符。編號：2、附件3所在編號：41、姓名
          ：王○○、地址：○○新村32-3號、真實性疑慮：申
          請書文首之簽名與文末申請人姓名欄位簽名不符。編
          號：3、附件3所在編號：51、姓名：倪○○、地址：
          ○○新村37號、真實性疑慮：申請書文首之簽名與文
          末申請人姓名欄位簽名不符。編號：4、附件3所在編
          號：55、姓名：金○○、地址：○○新村40-1號、真
          實性疑慮：改建選項之簽名與文末申請人姓名欄位簽
          名不符。編號：5、附件3所在編號：57、姓名：劉○
          ○○(劉○○)、地址：○○新村41號、真實性疑慮：
          改建選項之簽名與文末申請人姓名欄位簽名不符。編
          號：6、附件3所在編號：58、姓名：林○○(林○○)
          、地址：○○新村42號、真實性疑慮：改建選項之簽
          名與文末申請人姓名欄位簽名不符。編號：7、附件3
          所在編號：61、姓名：于○○、地址：○○新村44號
          、真實性疑慮：改建選項之簽名與文末申請人姓名欄
          位簽名不符。編號：8、附件3所在編號：67、姓名：
          賀○○、地址：○○新村50號、真實性疑慮：改建選
          項之簽名與文末申請人姓名欄位簽名不符。編號：9
          、附件3所在編號：72、姓名：吳○○(王○)、地址
          ：○○新村52號、真實性疑慮：改建選項之簽名與文
          末申請人姓名欄位簽名不符。編號：10、附件3所在
          編號：74、姓名：陳○○、地址：○○新村53-1號、
          真實性疑慮：改建選項之簽名與文末申請人姓名欄位
          簽名不符。編號：11、附件3所在編號：76、姓名：
          姜○○、地址：○○新村54號、真實性疑慮：改建選
          項之簽名與文末申請人姓名欄位簽名不符。編號：12
          、附件3所在編號：78、姓名：梅○○、地址：○○
          新村54-2號、真實性疑慮：改建選項之簽名與文末申
          請人姓名欄位簽名不符。編號：13、附件3所在編號
          ：79、姓名：林○○、地址：○○新村54-3號、真實
          性疑慮：改建選項之簽名與文末申請人姓名欄位簽名
          不符。編號：14、附件3所在編號：81、姓名：陳○
          ○、地址：○○新村54-6號、真實性疑慮：改建選項
          之簽名與文末申請人姓名欄位簽名不符。編號：15、
          附件3所在編號：114、姓名：王○○○、地址：○○
          新村54-6號、真實性疑慮：改建選項之簽名與申請人
          姓名欄位簽名不符。編號：16、附件3所在編號：115
          、姓名：梁○○、地址：○○新村66號、真實性疑慮
          ：申請書內容之簽名與文末申請人姓名欄位簽名不符
          。編號：17、附件3所在編號：116、姓名：夏○○、
          地址：○○新村66-1號、真實性疑慮：改建選項之簽
          名與申請人姓名欄位簽名不符。編號：18、附件3所
          在編號：119、姓名：王○○、地址：○○新村67號
          、真實性疑慮：改建選項之簽名與申請人姓名欄位不
          符。編號：19、附件3所在編號：125、姓名：鍾○○
          、地址：○○新村68-6號、真實性疑慮：申請書內容
          之簽名與申請人姓名欄位簽名均未親簽。編號：20、
          附件3所在編號：130、姓名：戴○○、地址：○○新
          村69號、真實性疑慮：簽章日期與認證日期非同一日
          ，且申請書文首之簽名與文末申請人姓名欄位簽名不
          符。編號：21、附件3所在編號：133、姓名：沈○○
          、地址：○○新村70-1號、真實性疑慮：認證書上改
          建選項之簽名與申請人姓名欄位簽名不符。編號：22
          、附件3所在編號：135、姓名：張○○、地址：○○
          新村70-2號、真實性疑慮：認證書上改建選項之簽名
          與文末申請人姓名欄位簽名不符。編號：23、附件3
          所在編號：138 、姓名：陳○○、地址：○○新村71
          -1號、真實性疑慮：認證書上改建選項之簽名與文末
          申請人姓名欄位簽名不符。編號：24、附件3 所在編
          號：139 、姓名：李○○○、地址：○○新村72號、
          真實性疑慮：認證書上改建選項之簽名與文末申請人
          姓名欄位簽名不符。編號：25、附件3 所在編號：14
          0 、姓名：王○○、地址：○○新村72-1號、真實性
          疑慮：認證書上改建選項之簽名與文末申請人姓名欄
          位簽名不符。編號：26、附件3 所在編號：142 、姓
          名：王○○、地址：○○新村72-4號、真實性疑慮：
          認證書上改建選項之簽名與文末申請人姓名欄位簽名
          不符。編號：27、附件3 所在編號：143 、姓名：常
          ○○、地址：○○新村72-6號、真實性疑慮：申請書
          文首之簽名與文末申請人姓名欄位簽名不符。編號：
          28、附件3 所在編號：148 、姓名：尤○○、地址：
          ○○新村72-11 號、真實性疑慮：認證書上改建選項
          之簽名與文末申請人姓名欄位簽名不符。編號：29、
          附件3 所在編號：149 、姓名：喻○○○、地址：○
          ○新村72-13 號、真實性疑慮：認證書上改建選項之
          簽名與文末申請人姓名欄位簽名不符。編號：30、附
          件3 所在編號：151 、姓名：周○○、地址：○○新
          村72-14 號、真實性疑慮：認證書上改建選項之簽名
          與文末申請人姓名欄位簽名不符。編號：31、附件3
          所在編號：153 、姓名：趙○○、地址：○○新村72
          -16 號、真實性疑慮：認證書上改建選項之簽名與文
          末申請人姓名欄位簽名不符。編號：32、附件3 所在
          編號：157 、姓名：林○、地址：○○新村72-20 號
          、真實性疑慮：認證書上改建選項之簽名與文末申請
          人姓名欄位簽名不符。編號：33、附件3 所在編號：
          160 、姓名：高○○、地址：○○新村72-23 號、真
          實性疑慮：認證書上改建選項之簽名與文末申請人姓
          名欄位簽名不符。編號：34、附件3 所在編號：166
          、姓名：王○○、地址：○○新村74號、真實性疑慮
          ：申請書文首之簽名與文末申請人姓名欄位簽名不符
          。編號：35、附件3 所在編號：172 、姓名：虞○○
          、地址：○○新村74-6號、真實性疑慮：認證書上改
          建選項之簽名與文末申請人姓名欄位簽名不符。編號
          ：36、附件3 所在編號：177 、姓名：胡○○、地址
          ：○○新村75-2號、真實性疑慮：申請書文首之簽名
          與文末申請人姓名欄位簽名不符。編號：37、附件3
          所在編號：179 、姓名：朱○○、地址：○○新村77
          號、真實性疑慮：認證書上改建選項之簽名與文末申
          請人姓名欄位簽名不符。編號：38、附件3 所在編號
          ：181 、姓名：潘○○、地址：○○新村78號、真實
          性疑慮：認證書上改建選項之簽名與文末申請人姓名
          欄位簽名不符。編號：39、附件3 所在編號：193 、
          姓名：丘○○、地址：○○新村81號、真實性疑慮：
          認證書上改建選項之簽名與文末申請人姓名欄位簽名
          不符。編號：40、附件3所 在編號：199 、姓名：袁
          ○○、地址：○○新村81-6號、真實性疑慮：認證書
          上改建選項之簽名與文末申請人姓名欄位簽名不符。
          編號：41、附件3 所在編號：202 、姓名：胡○○、
          地址：○○新村81-9號、真實性疑慮：申請書文首之
          簽名與文末申請人姓名欄位簽名不符。編號：42、附
          件3 所在編號：206 、姓名：謝○○、地址：○○新
          村82-1號、真實性疑慮：申請書文首之簽名與文末申
          請人姓名欄位簽名不符。編號：43、附件3 所在編號
          ：209 、姓名：宋○○、地址：○○新村83號、真實
          性疑慮：認證書上改建選項之簽名與文末申請人姓名
          欄位簽名不符。編號：44、附件3 所在編號：222 、
          姓名：王○○、地址：○○新村86號、真實性疑慮：
          認證書上改建選項之簽名與文末申請人姓名欄位簽名
          不符。編號：45、附件3 所在編號：223 、姓名：周
          ○○、地址：○○新村86-1號、真實性疑慮：認證書
          上改建選項之簽名與文末申請人姓名欄位簽名不符。
          編號：46、附件3 所在編號：245 、姓名：王○○、
          地址：○○新村93-10 號、真實性疑慮：申請書文首
          之簽名與文末申請人姓名欄位簽名不符。編號：47、
          附件3 所在編號：254 、姓名：王○○、地址：○○
          新村95-2號、真實性疑慮：申請書文首之簽名與文末
          申請人姓名欄位簽名不符。編號：48、附件3 所在編
          號：281 、姓名：張○○、地址：○○新村106 號、
          真實性疑慮：申請書文首之簽名與文末申請人姓名欄
          位簽名不符。編號：49、附件3 所在編號：294 、姓
          名：錢○○、地址：○○新村110 號、真實性疑慮：
          申請書文首之簽名與文末申請人姓名欄位簽名不符。
          編號：50、附件3 所在編號：297 、姓名：王○○、
          地址：○○新村113 號、真實性疑慮：申請書文首之
          簽名與文末申請人姓名欄位簽名不符。編號：51、附
          件3 所在編號：303 、姓名：王○○、地址：○○新
          村117 號、真實性疑慮：認證書上改建選項之簽名與
          文末申請人姓名欄位簽名不符。編號：52、附件3 所
          在編號：314 、姓名：紀○○、地址：○○新村123
          號、真實性疑慮：認證書上改建選項之簽名與文末申
          請人姓名欄位簽名不符。編號：53、附件3 所在編號
          ：321 、姓名：謝○○、地址：○○新村123 號、真
          實性疑慮：申請書文首之簽名與文末申請人姓名欄位
          簽名不符。編號：54、附件3 所在編號：334 、姓名
          ：卓○○、地址：○○新村144-5 號、真實性疑慮：
          申請書文首之簽名與文末申請人姓名欄位簽名不符。
          編號：55、附件3 所在編號：339 、姓名：宮○○、
          地址：○○新村144-10號、真實性疑慮：申請書文首
          之簽名與文末申請人姓名欄位簽名不符。編號：56、
          附件3 所在編號：341 、姓名：邴○○、地址：○○
          新村145-1 號、真實性疑慮：申請書文首之簽名與文
          末申請人姓名欄位簽名不符。編號：57、附件3 所在
          編號：351 、姓名：金○○、地址：○○新村148 號
          、真實性疑慮：申請書文首之簽名與文末申請人姓名
          欄位簽名不符。編號：58、附件3 所在編號：364 、
          姓名：崔○○、地址：○○新村156-3 號、真實性疑
          慮：申請書文首之簽名與文末申請人姓名欄位簽名不
          符。編號：59、附件3 所在編號：382 、姓名：馬○
          ○、地址：○○新村165-3 號、真實性疑慮：申請書
          文首之簽名與文末申請人姓名欄位簽名不符。編號：
          60、附件3 所在編號：387 、姓名：周○○、地址：
          ○○新村167 號、真實性疑慮：申請書文首之簽名與
          文末申請人姓名欄位簽名不符。編號：61、附件3 所
          在編號：400 、姓名：楊○○、地址：○○新村180
          號、真實性疑慮：申請書文首之簽名與文末申請人姓
          名欄位簽名不符。編號：62、附件3 所在編號：405
          、姓名：田○○、地址：○○新村185 號、真實性疑
          慮：申請書文首之簽名與文末申請人姓名欄位簽名不
          符。編號：63 、 附件3 所在編號：414 、姓名：姚
          ○○、地址：○○新村194 號、真實性疑慮：申請書
          文首之簽名與文末申請人姓名欄位簽名不符。編號：
          64、附件3 所在編號：419 、姓名：吳○○、地址：
          ○○新村199 號、真實性疑慮：申請書文首之簽名與
          文末申請人姓名欄位簽名不符。編號：65、附件3 所
          在編號：420 、姓名：王○○、地址：○○新村200
          號、真實性疑慮：申請書文首之簽名與文末申請人姓
          名欄位簽名不符。編號：66、附件3 所在編號：422
          、姓名：隋○○、地址：○○新村202 號、真實性疑
          慮：認證書上改建選項之簽名與文末申請人姓名欄位
          簽名不符。編號：67、附件3 所在編號：427 、姓名
          ：吉○○、地址：○○新村207 號、真實性疑慮：認
          證書上改建選項之簽名與文末申請人姓名欄位簽名不
          符。編號：68、附件3 所在編號：429 、姓名：劉○
          ○、地址：○○新村209 號、真實性疑慮：認證書上
          改建選項之簽名與文末申請人姓名欄位簽名不符。編
          號：69、附件3 所在編號：440 、姓名：林○○、地
          址：○○新村222 號、真實性疑慮：申請書文首之簽
          名與文末申請人姓名欄位簽名不符。編號：70、附件
          3 所在編號：441 、姓名：黃○○、地址：○○新村
          223 號、真實性疑慮：申請書文首之簽名與文末申請
          人姓名欄位簽名不符。編號：71、附件3 所在編號：
          444 、姓名：陳○○、地址：○○新村226 號、真實
          性疑慮：認證書上改建選項之簽名與文末申請人姓名
          欄位簽名不符。編號：72、附件3 所在編號：445 、
          姓名：梁○○、地址：○○新村227 號、真實性疑慮
          ：認證書上改建選項之簽名與文末申請人姓名欄位簽
          名不符。編號：73、附件3 所在編號：449、姓名：
          呂○○、地址：○○新村233 號、真實性疑慮：認證
          書上改建選項之簽名與文末申請人姓名欄位簽名不符
          。編號：74、附件3 所在編號：453 、姓名：段○○
          、地址：○○新村1-2 號、真實性疑慮：認證書上改
          建選項之簽名與文末申請人姓名欄位簽名不符。編號
          ：75、附件3 所在編號：459 、姓名：劉○○、地址
          ：○○新村4 號、真實性疑慮：申請書文首之簽名與
          文末申請人姓名欄位簽名不符。編號：76、附件3 所
          在編號：462 、姓名：黃○○、地址：○○新村7 號
          、真實性疑慮：申請書文首之簽名與文末申請人姓名
          欄位簽名不符。編號：77、附件3 所在編號：483 、
          姓名：陳○○、地址：○○新村31號、真實性疑慮：
          認證書上改建選項之簽名與文末申請人姓名欄位簽名
          不符。編號：78、附件3 所在編號：484 、姓名：劉
          ○○、地址：○○新村32號、真實性疑慮：認證書上
          改建選項之簽名與文末申請人姓名欄位簽名不符。編
          號：79、附件3 所在編號：488 、姓名：任○○、地
          址：○○新村36號、真實性疑慮：認證書上改建選項
          之簽名與文末申請人姓名欄位簽名不符。編號：80、
          附件3 所在編號：489 、姓名：鮑○○、地址：○○
          新村36-1號、真實性疑慮：認證書上改建選項之簽名
          與文末申請人姓名欄位簽名不符。編號：81、附件3
          所在編號：493 、姓名：陳○○、地址：○○新村39
          號、真實性疑慮：申請書文首之簽名與文末申請人姓
          名欄位簽名不符。編號：82、附件3 所在編號：497
          、姓名：闕○○、地址：○○新村44-1號、真實性疑
          慮：認證書上改建選項之簽名與文末申請人姓名欄位
          簽名不符。編號：83、附件3 所在編號：498 、姓名
          ：常○○、地址：○○新村45號、真實性疑慮：認證
          書上改建選項之簽名與文末申請人姓名欄位簽名不符
          。編號：84、附件3 所在編號：499 、姓名：蔣○○
          、地址：○○新村47號、真實性疑慮：認證書上改建
          選項之簽名與文末申請人姓名欄位簽名不符。
      (10)綜合上述，依據附件3原眷戶名冊與附件4「海軍列管○
        ○新村遷建『自治新村改建基地』原眷戶法院認證基本
        資料」中所載之508戶原眷戶予以比對之結果如下：編
        號：1、項目：一戶2眷數、份數：8個號碼共16眷戶；
        編號：2、項目：認證日期逾越期限、份數：37戶；編
        號：3、項目：未提出申請書之眷戶、份數：75戶；編
        號：4、項目：被認定有認證卻無法尋得申請書之眷戶
        、份數：18戶；編號：5、項目：重複提出申請書之眷
        戶、份數：3戶(共6份)；編號：6、項目：簽章日期與
        認證日期明顯不同之眷戶、份數：61戶(其中包含12戶
        同時具有簽名筆跡不同之情形)；編號：7、項目：申請
        書未經申請人親自簽名之眷戶、份數：42戶；編號：8
        、項目：申請書經修改未由公證人記明之眷戶、份數：
        7戶；編號：9、項目：申請書上申請人簽名筆跡不相符
        合未由公證人記明之眷戶、份數：84戶(扣除重複計算
        後為72戶)。
      退萬步而言，縱或略過「認證過程瑕疵之申請書」不予
        計算，並且以508戶之原眷戶戶數為計算基礎，今扣除
        未提出申請書之眷戶75戶、扣除認證日期逾越期限之眷
        戶37戶、扣除被認定有認證卻無法尋得申請書之眷戶18
        戶後，有於公告期限提出認證書之眷戶總數僅為378戶(
        計算式：000000000000＝378戶)，此378 戶僅占總
        戶數508戶之百分之七十四點四０九四爾爾，亦未達公
        告認證當時眷改條例所定之超過百分之七十五之比例。
    6.又原告等人係主張○○新村與○○新村為獨立之二個眷村
      ，認證統計人數自應分開計算，今就被告提出之附件3原
      眷戶名冊與附件4「海軍列管○○新村遷建『自治新村改
      建基地』原眷戶法院認證基本資料」所列之原眷戶地址為
      據，如以○○新村為單一眷村予以計算認證比例，就○○
      新村之原眷戶申請書比對之結果如下：編號：1、項目：
      原眷戶戶數、份數：57戶；編號：2、項目：認證日期逾
      越期限、份數：9戶；編號：3、項目：未提出申請書之眷
      戶、份數：18戶；編號：4、項目：被認定有認證卻無法
      尋得申請書之眷戶、份數：1戶；編號：5、項目：簽章日
      期與認證日期明顯不同之眷戶、份數：6戶(其中包含3戶
      同時具有簽名筆跡不同之情形)；編號：6、項目：申請書
      未經申請人親自簽名之眷戶、份數：5戶；編號：7、項目
      ：申請書經修改未由公證人記明之眷戶、份數：2戶；編
      號：8、項目：申請書上申請人簽名筆跡不相符合未由公
      證人記明之眷戶、份數：11戶(扣除重複計算後為8戶)。
      因此如以○○新村為單一眷村予以計算認證比例，縱或略
      過「認證過程瑕疵之申請書」不予計算，並且以57戶之原
      眷戶戶數為計算基礎，今扣除未提出申請書之眷戶18戶、
      扣除認證日期逾越期限之眷戶9戶、扣除被認定有認證卻
      無法尋得申請書之眷戶1戶後，有於公告期限提出認證書
      之眷戶總數僅為29戶(計算式：57－18－9－1＝29戶)，此
      29戶僅占總戶數57戶之百分之五十點八七七一爾爾，亦未
      達公告認證當時眷改條例所定超過百分之七十五之比例。
（九）依據被告所提出之證據，已足證明於92年12月4(5)日起至
      93 年3月3(4)日進行改建認證意願人數統計程序後，高雄
      市○○新村與○○新村全體原眷戶中，確實有少於四分之
      三以上之原眷戶以合法有效之意思表示表達同意改建意願
      ：
    1.依據被告提出之附件3「原眷戶名冊」與附件4「經認證名
      冊」比對附件5之412份申請書，如下17位實非附件3與附
      件4原眷戶所記載之原眷戶，17份申請書應於412份中扣除
      (412份－17份＝395份)：
      (1)按「本條例所稱原眷戶，係指領有主管機關或其所屬權
        責機關核發之國軍眷舍居住憑證或公文書之國軍老舊眷
        村住戶。」眷改條例第3條第2項定有明文。次按「軍眷
        眷舍原眷戶之認定及權益，厥為公法上之爭議，而是否
        軍舍舍眷原眷戶之認定，依國軍老舊眷村改建條例第3
        條第2項之規定，又係以領有主管機關或其所屬權責機
        關核發之國軍眷舍居住憑證或公文書為判斷依據，據此
        ，核發國軍眷舍居住憑證或公文書與否，具有確認是否
        為原眷戶而得行使國軍老舊眷村改建條例上公法上權力
        之效力」本院97年度訴字第1733號判決參照，故依循本
        院前所為之判決，亦肯認國軍眷舍居住憑證或公文書之
        有無，為確認是否為原眷戶而得行使國軍老舊眷村改建
        條例上公法上權力之重要依據。
      (2)今依據被告99年8月4日行政訴訟答辯(4)狀，被告主張
        以附件3「原眷戶名冊」作為認定高雄市○○新村與○
        ○新村全體原眷戶戶數之依據，則非附件3「原眷戶名
        冊」記載之人，即不具備原眷戶之身份，非原眷戶之人
        所提出經認證之申請書，即無法認為係屬有效之改建同
        意意願。今比對附件3「原眷戶名冊」與附件5之412份
        申請書，確實有如下17 位經被告認定領有公文書之原
        眷戶，無法於附件5之412份申請書中尋得以其名義提出
        之申請書，被告於99年8月4日行政訴訟答辯(4)狀中所
        主張之申請書，均非以附件3所示原眷戶之名義提出，
        且書立申請書之人，亦非附件4所載之權益承受人，均
        不具備原眷戶身份：編號：1、附件3編號：17、附件4
        所載權益承受人姓名(原眷戶姓名)：林○(林○○)、地
        址：○○新村13-1號、被告提出之申請書所載申請人姓
        名：林○○；編號：2、附件3編號：18、附件4所載權
        益承受人姓名(原眷戶姓名)：安○○(安○○)、地址：
        ○○新村14號、被告提出之申請書所載申請人姓名：安
        ○○○；編號：3、附件3編號：53、附件4所載權益承
        受人姓名(原眷戶姓名)：林○○○(林○○)、地址：○
        ○新村39號、被告提出之申請書所載申請人姓名：林○
        ○○；編號：4 、附件3 編號：126 、附件4 所載權益
        承受人姓名( 原眷戶姓名) ：于○○( 于○○) 、地址
        ：○○新村68-7號、被告提出之申請書所載申請人姓名
        ：于○○○；編號：5 、附件3 編號：132 、附件4 所
        載權益承受人姓名( 原眷戶姓名) ：韓○○( 韓○○)
        、地址：○○新村69-3號、被告提出之申請書所載申請
        人姓名：曾○○；編號：6 、附件3 編號：158 、附件
        4 所載權益承受人姓名( 原眷戶姓名) ：李○○、地址
        ：○○新村72-21 號、被告提出之申請書所載申請人姓
        名：李○○；編號：7 、附件3 編號：184 、附件4 所
        載權益承受人姓名( 原眷戶姓名) ：李○○( 李○○)
        、地址：○○新村79-1號、被告提出之申請書所載申請
        人姓名：李○○○；編號：8 、附件3 編號：234 、附
        件4 所載權益承受人姓名( 原眷戶姓名) ：周○○○、
        地址：○○新村91-1號、被告提出之申請書所載申請人
        姓名：周林秀立；編號：9 、附件3 編號：278 、附件
        4 所載權益承受人姓名( 原眷戶姓名) ：李○○( 李先
        圭) 、地址：○○新村105-1 號、被告提出之申請書所
        載申請人姓名：李○○○；編號：10、附件3 編號：
        308 、附件4 所載權益承受人姓名( 原眷戶姓名) ：周
        ○○( 周○○) 、地址：○○新村122 號、被告提出之
        申請書所載申請人姓名：周○○○；編號：11、附件3
        編號：318 、附件4 所載權益承受人姓名( 原眷戶姓名
        ) ：王○○( 王○○) 、地址：○○新村129 號、被告
        提出之申請書所載申請人姓名：王○○○；編號：12、
        附件3 編號：345 、附件4 所載權益承受人姓名( 原眷
        戶姓名) ：徐○○( 徐○○) 、地址：○○新村145-5
        號、被告提出之申請書所載申請人姓名：陳○○；編號
        ：13、附件3 編號：378 、附件4 所載權益承受人姓名
         (原眷戶姓名) ：吳○○( 陸○○) 、地址：○○新村
        164 號、被告提出之申請書所載申請人姓名：陸○○；
        編號：14、附件3編 號：380 、附件4 所載權益承受人
        姓名( 原眷戶姓名) ：許○○( 許○○) 、地址：○○
        新村165-1 號、被告提出之申請書所載申請人姓名：許
        ○○○；編號：15、附件3 編號：410 、附件4 所載權
        益承受人姓名( 原眷戶姓名) ：揚○○( 楊○○) 、地
        址：○○新村190 號、被告提出之申請書所載申請人姓
        名：胡○○；編號：16、附件3編 號：425 、附件4 所
        載權益承受人姓名( 原眷戶姓名) ：汪○○( 汪○○)
        、地址：○○新村205 號、被告提出之申請書所載申請
        人姓名：汪○○○；編號：17、附件3編 號：431 、附
        件4 所載權益承受人姓名( 原眷戶姓名) ：王○○( 王
        ○○) 、地址：○○新村211 號、被告提出之申請書所
        載申請人姓名：王○○○。
    2.如下6位依據眷舍管理表之記載實非原眷戶亦非權益承受
      人，卻經被告於附件4「經認證名冊」中記載為權益承受
      人，被告未提出證明該6位為原眷戶之公文書，故此6位書
      立之6份申請書，應於412份中扣除，此業經本院於97年度
      訴字第2051號判決中予以肯認在案(412份－17份－6份＝
      389份)：
      (1)承前所述，依循本院前所為之97年度訴字第1733號判決
        意旨，國軍眷舍居住憑證或公文書之有無為確認是否為
        原眷戶而得行使國軍老舊眷村改建條例上公法上權力之
        重要依據。再者，「原眷戶享有承購依本條例興建之住
        宅及由政府給與輔助購宅款之權益。原眷戶死亡者，由
        配偶優先承受其權益；原眷戶與配偶均死亡者，由其子
        女承受其權益，餘均不得承受其權益。」眷改條例第5
        條第1項定有明文，以禁止他人冒名頂替重複領取輔助
        購宅款及配住眷舍。
      (2)今被告於附件4「經認證名冊」中記載如下6位為權益承
        受人，惟此6位均非眷舍管理表中經記載之原眷戶配偶
        或子女，被告既未提出證明該6位為原眷戶之公文書為
        證，實無法僅以附件4「經認證名冊」之記載即認定此6
        位為原眷戶，故此6位書立之6份申請書，應於412份中
        予以扣除，：編號：1、附件4編號：250、附件4所載權
        益承受人姓名(原眷戶姓名)：張○○(張○○)、地址：
        ○○新村94-4號、證據（眷舍管理表）：原證17；編號
        ：2、附件4編號：375、附件4所載權益承受人姓名(原
        眷戶姓名)：于○○○(宋○○)、地址：○○新村14號
        、證據（眷舍管理表）：原證18；編號：3、附件4編號
        ：409、附件4所載權益承受人姓名(原眷戶姓名)：盧○
        ○、地址：○○新村189號、證據（眷舍管理表）：原
        證19；編號：4、附件4編號：424、附件4所載權益承受
        人姓名(原眷戶姓名)：劉○○(張○○)、地址：○○新
        村204號、證據（眷舍管理表）：原證20；編號：5、附
        件4編號：440、附件4所載權益承受人姓名(原眷戶姓名
        )：林○○(林○○)、地址：○○新村222號、證據（眷
        舍管理表）：原證21；編號：6、附件4編號：483、附
        件4所載權益承受人姓名(原眷戶姓名)：陳○○(郭○○
        )、地址：○○新村31號、證據（眷舍管理表）：原證
        22。
    3.按歷來軍眷業務處理辦法及軍眷業務處理要點均明訂以一
      戶一舍為原則，故眷舍分配以一舍配住予一戶為限，以禁
      止重複領取輔助購宅款及配住眷舍之情形。今單純由附件
      5之412份申請書比對，共有11個眷舍共22戶有重複配住於
      同一眷舍之情形，重複之22份申請書應於412份中扣除(41
      2份－17份－6份－22份＝367份)：
      (1)承本院97年度訴字第2051號判決認定意旨，「○○新村
        80號」、「○○新村84」、「○○新村89號」、「○○
        新村95號」、「○○新村204號」與「○○新村220號」
        6個原眷戶以不同之名義重複提出2份申請書，基於眷舍
        分配以一舍配住予一戶為限之規定，6戶12份之申請書
        ，均應扣除。
      (2)除上所述以外，依據被告於本件訴訟中提出之412份申
        請書中，另有「○○新村7號」、「○○新村8號」、「
        ○○新村62 號」、「○○新村75號」與「○○新村82
        號」5個眷舍，卻有以不同之名義重複提出2份申請書之
        情形，承前揭本院判決意旨以及眷舍分配以一舍配住予
        一戶為限之規定，重複之5戶10份申請書，均應全數扣
        除。
      (3)被告於99年8月4日行政訴訟答辯(4)狀中雖提出答證18
        之16份眷舍管理表主張其中「○○新村7號」、「○○
        新村8號」、「○○新村62號」、「○○新村75號」、
        「○○新村80號」、「○○新村82號」、「○○新村89
        號」與「○○新村95 號」等8眷舍，均屬有二眷戶存在
        之情形，則由被告所提出之證據當可確實證明此8眷舍
        已經違反眷舍分配以一舍配住予一戶為限之規定甚明。
    4.由附件5之412份申請書比對，共有10位具備原眷戶身份之
      人所書立之申請書，已逾越92年12月4(5)日起至93年3月
      3(4)日之申請期限，應於412份申請書中扣除(412份－17
      份－6份－22份－10份＝357份)：
      (1)如下10戶之申請書均於93年3月4日後始提出申請，承本
        院97年度訴字第2051號判決認定意旨，應於412份申請
        書中扣除：編號：1、附件3編號：31、原眷戶姓名：陳
        ○、地址：○○新村26號、認證日期：93年3月24日；
        編號：2、附件3編號：52、原眷戶姓名：王○○、地址
        ：○○新村38號、認證日期：93年3月22日；編號：3、
        附件3編號：53、原眷戶姓名：林○○○、地址：○○
        新村39號、認證日期：93年7月8日；編號：4、附件3編
        號：285、原眷戶姓名：周○○○、地址：○○新村107
        號、認證日期：93年7月20日；編號：5、附件3編號：
        366、原眷戶姓名：賈○○、地址：○○新村158號、認
        證日期：93年8月11日；編號：6、附件3編號：478、原
        眷戶姓名：牟○○、地址：○○新村26號、認證日期：
        93年7月22日；編號：7、附件3編號：480、原眷戶姓名
        ：關○○、地址：○○新村28號、認證日期：93年11月
        18日；編號：8、附件3編號：492、原眷戶姓名：陳○
        、地址：○○新村38號、認證日期：93年8月13日；編
        號：9、附件3編號：493、原眷戶姓名：陳○○、地址
        ：○○新村39號、認證日期：93年7月30日；編號：10
        、附件3編號：498、原眷戶姓名：林○○(常○○)、地
        址：○○新村45號、認證日期：93年4月27日。
      (2)依據被告98年11月9日行政訴訟答辯狀答證11之記載，
        亦肯認前揭10位原眷戶之申請書應不列入計算。
    5.原提出經認證之申請書，於連署期間屆至後再以存證信函
      撤銷同意改建意願，經被告認定屬於眷改條例第22條所定
      之不同意改建戶而註銷原眷戶權益與居住憑證之原眷戶19
      戶之申請書，應於412 份申請書中扣除(412份－17份－6
      份－22份－10份－19份＝338 份) ：
      (1)於高雄市左營區自強新村於98年間之改建同意意見連署
        程序中，有13戶自強新村眷戶於連署期限內提出表達同
        意改建之表示，卻於連署期間屆至後再以存證信函或書
        面撤銷同意連署之表示，並經被告以99年1月19日國政
        眷服字第0990000777號令認定為列為不同意改建戶數予
        以計算，依此函即可證明，被告確實認同表達同意改建
        之表示可於嗣後以存證信函或書面撤銷，且經撤銷之改
        建同意表示將不計入同意改建戶數中予以計算。
      (2)今附件三表列之19戶原眷戶，均為於認證期限內提出聲
        明書後再以存證信函表示該意思表示有所錯誤而主張撤
        銷同意之表示，經被告國防部以98年2月5日國政眷服字
        第0980001435號函將附件三表列之19戶原眷戶均列為不
        同意改建戶，則依據被告國防部99年1月19日國政眷服
        字第0990000777號令之意旨，該19戶於眷戶之申請書均
        不計入同意改建戶數中予以計算。
      (3)被告雖辯稱基於程序安定性，原眷戶事後反悔改變改建
        意願，不影響同意改建意願之統計云云，惟查：
        按「憲法之平等原則要求行政機關對於事物本質上相
          同之事件作相同處理，乃形成行政自我拘束，惟憲法
          之平等原則係指合法之平等，不包含違法之平等。故
          行政先例需屬合法者，乃行政自我拘束之前提要件，
          憲法之平等原則，並非賦予人民有要求行政機關重複
          錯誤之請求權」，最高行政法院93年判字第1392號判
          例意旨參照。
        今被告曾以99年1月19日國政眷服字第0990000777號
          令認定高雄市左營區自強新村之13戶原眷戶，於98年
          間之改建同意意見連署程序中於連署期限內提出表達
          同意改建之表示，卻於連署期間屆至後再以存證信函
          或書面撤銷同意連署之表示，應列為不同意改建戶數
          予以計算，顯見被告確實認同於眷戶於改建期限內提
          出之改建意願，得嗣後予以改變。再者，原眷戶改建
          意願之改變，並不會造成計算同意改建眷戶比例之困
          難，蓋高○○○、馮○、張○○、薩○、隨○○、尹
          ○○、吳○○、楊○○、徐○○、熊○○、吳○○、
          管○○○、陳○、陳○○、林○○、孟○○○、陳○
          ○○與史○○等18位原眷戶，原均簽立不同意改建申
          請書向被告提出，事後於法定期限屆至前再度提出同
          意改建之申請書而經被告認定為同意改建戶中計算，
          以此即可證明原眷戶改建意願之改變，並不會造成計
          算同意改建眷戶比例之困難。
    6.原提出經認證之申請書，惟於93年3月4日改建認證法定截
      止日前再以有條件不同意眷村改建聲明書之書面表達不同
      意改建意見之原眷戶9戶，應於412份申請書中扣除(412份
      －17份－6份－22份－10份－19份－9份＝329份)：附件四
      表列之9戶原眷戶均為於認證期限內提出聲明書後，於認
      證期限屆至前再度以有條件不同意眷村改建聲明書之書面
      表達不同意改建意見，依據前揭被告99年1月19日函意旨
      ，該9戶眷戶均不計入同意改建戶數中予以計算。
    7.因收受被告之下級機關海軍後勤司令部93年2月25日沛眷
      字第0930002883號函與海軍後勤司令部93年3月1日沛眷字
      第0930003202號函後，信賴該函上記載之事實而深信改建
      戶已達四分之三以上，致心生恐懼房地被強制沒收而提出
      經認證之申請書，惟於得知被告於93年9 月9 日以勁勢字
      0930012930號函中宣示○○新村與○○新村之原眷戶眷籍
      尚有136 戶原眷戶資料待釐清，始得知前揭海軍後勤司令
      部二函所宣市之事實為不實，故有12戶眷戶以遭受海軍後
      勤司令部欺騙為由，以存證信函寄達被告國防部，強烈表
      示撤銷前非自由意願所簽下之同意改建認證書，因此此12
      戶原眷戶之申請書，應於412 份申請書中扣除(412份－17
      份－6 份－22份－10份－19份－9 份－12份＝317 份) ：
      附件5 表列之12戶原眷戶均為於認證期限內提出聲明書後
      ，再度以存證信函( 附於附件5 之後) 表示撤銷該意思表
      示，依據前揭被告國防部99年1 月19日函意旨，該12戶眷
      戶均不計入同意改建戶數中予以計算。
    8.如附件6 表列之17戶原眷戶之申請書、如附件7 表列之42
      戶原眷戶之申請書、如附件8 表列之162 戶原眷戶之申請
      書，共計221 份申請書，因公證人所為之認證程序不符合
      公證法之規定，不生認證效力，違反眷改條例施行細則第
      20條第1 項規定而應於412 份申請書中扣除(412份－17份
      －6 份－22份－10份－19份－9 份－12份－17份－42份－
      162 份＝96份) ：
      (1)原眷戶之申請書須經合法認證，以確保申請書之真實性
        ，為依眷改條例施行細則第20條第1項計算同意改建人
        數比例之必要要件，蓋原眷戶依據眷改條例第22條規定
        所為改建意願之表達，將影響全村是否進行改建之命運
        ，是眷改條例施行細則以認證程序確保原眷戶意願表達
        之真實性，確屬必要。因此，眷改條例施行細則第20條
        第1項實已就計算改建人數比例之依據與證明方法予以
        特定。今如原眷戶之申請書所經之認證程序違法，申請
        書之真實性即無法確保，不論該申請書是否確為原眷戶
        本人所提出，依據眷改條例施行細則第20 條第1項之立
        法意旨，均不應納入於眷改條例第22條同意範圍之計算
        。
      (2)今如附件6表列之17戶原眷戶之申請書違反公證法第101
        條第5 項規定，如附件七表列之42戶原眷戶之申請書與
        如附件八表列之162 戶原眷戶之申請書，違反公證法第
        101 條第1 項規定，以上共計221 份之申請書因不生認
        證效力，違反眷改條例施行細則第20條第1 項規定而應
        於412 份申請書中扣除。
    9.綜合上述可以得知，被告所提出之412份申請書中，其中
      有17份申請書為非原眷戶所提出，有6份申請書之申請人
      不具權益承受人身份，有11之眷舍22戶共22份申請書為重
      複，有10份由具備原眷戶身份之人所書立之申請書逾越期
      限、有19戶原眷戶嗣後經被告認定為不同意改建戶註銷原
      眷戶權益與居住憑證、有9戶原眷戶於改建認證法定截止
      日前再以有條件不同意眷村改建聲明書之書面改變改建意
      見，有12戶原眷戶以遭被告傳達不實訊息導致誤信而以書
      面改變改建意見，有221份申請書不生認證效力，以上合
      計共有316份有瑕疵之申請書應於412份申請書中扣除，同
      意改建者僅為96戶，未達四分之三之改建要件甚明。
   10.基於誠信原則，行政機關之作為不得違反禁反言原則。被
      告既然認定原眷戶屬於不同意改建眷戶而作成註銷原眷戶
      眷籍之行政處分，被告即不得作與該行政處分相反之認定
      ，將遭註銷眷籍之原眷戶納入同意改建眷數人數中予以計
      算。今附件3 表列之19戶原眷戶既經被告以98年2 月5 日
      國政眷服字第0980001435號函列為不同意改建戶並註銷眷
      籍與原眷戶權益，被告於本件訴訟中竟然將此19戶原眷戶
      納為同意改建戶計算，顯然於本件訴訟中主張該19戶為同
      意改建戶，而於該19戶之行政處分程序中認定其等為不同
      意改建戶，此等作為顯然恣意反覆有違禁反言原則，顯有
      違於誠信原則。
   11.又或縱然僅扣除「非原眷戶所提出」之23份申請書，再扣
      除本院97年度訴字第2051號認定之6 份重複申請書以及「
      逾期認證」之10份申請書，合法有效之申請書份數僅為37
      3 份，並未達本件改建要件之381 份( 計算式：508 ×3/
      4 ＝381)甚明。故原告等人所主張之23份申請書上所載之
      申請人是否具有原眷戶之身份，影響本件改建要件是否具
      備之認定，懇請本院承襲本院97年度訴字第1733號判決意
      旨，具體認定此23份申請書之申請人是否領有國軍眷舍居
      住憑證或公文書之原眷戶而得行使國軍老舊眷村改建條例
      上公法上權力。
（十）眷改條例第22條與眷改條例施行細則第20條第2項並無授
      權主管機關之被告，可將數個具有不同配住軍職位階性質
      之眷村合併為一個「村」之單位，據以計算改建意願認證
      人數比例。今被告主張將高雄市左營區○○新村與○○新
      村合併為一個「村」之單位據以計算改建意願認證人數比
      例，符合眷改條例第22條與眷改條例施行細則第20條第2
      項之授權云云，顯屬無稽，蓋由被告所提出之資料(眷舍
      管理表、認證書、原眷戶名冊、認證統計表)中沒有任何
      一項證據證明有「○○新村」此一村里之編制單位存在，
      故被告將○○新村與○○新村合併為一個「村」之單位據
      以計算改建意願認證人數比例，並無正當法律依據，並已
      實質剝奪○○新村原眷戶之改建意願表達之權利：
    1.眷改條例第6條第1項規定，主管機關辦理國軍老舊眷村改
      建，應按眷村分布位置，依條件相近者採整體分區規劃，
      並運用既有眷村土地、不適用營地或價購土地，依規定變
      更為適當使用分區或用地，集中興建住宅社區。因此被告
      辦理國軍老舊眷村改建，可依據眷改條例第6條規定之法
      定條件著手規劃，將不同眷村之原眷戶合併遷建於同一集
      合住宅中，此為眷改條例就改建方式之決定，對於主管機
      關之裁量授權。今被告即係將高雄市「自強」、「○○」
      、「○○」、「復興」、「合群」、「崇實」、「東自助
      」、「西自助」、「行仁」、「三一」及「新金」等十餘
      新村，依據該條規定合併遷建於高雄市自治新村改建基地
      。惟眷改條例第6條第1項並未就決定眷村是否進行改建程
      序之要件予以規範，被告主張依據眷改條例第6條第1項將
      高雄市左營區○○新村與○○新村合併為一個「村」之單
      位據以計算改建意願認證人數比例云云，顯然誤解法律之
      適用。
    2.92年行為時之眷改條例第22條與眷改條例施行細則第20條
      第2項明定，規劃改建之眷村應有全體眷戶四分之三同意
      改建，為決定眷村是否進行改建程序之要件。條文中所謂
      「規劃改建之眷村」，為一確定的法律概念，並無因適用
      不確定法律概念而有判斷餘地之問題。今○○新村與○○
      新村（又可區別為○○○、○○○）為二個不同眷村，此
      由二村之坐落地點與門牌號碼之編列上，即可得知。再者
      ，○○新村與○○新村自始係配住予不同階級官兵，於配
      住對象及作業程序上，○○新村為將官所配住，須有總部
      層級核發居住憑證或公文書；○○○新村配上校軍官、○
      ○○新村則配尉級以下官士兵居住，均只需軍區層級即可
      核發，顯見二者配住對象及管理層級均有不同。本院於94
      年度訴字第04136號判決中亦曾闡示：「居住於高雄左營
      ○○或○○眷村之軍眷戶，前因自己或家人具有軍人身分
      而經其服務之(軍事)行政機關分配眷舍供其居住使用，並
      持續居住至今。該二眷村緊鄰相接，但居住者在配住時，
      軍職位階所有不同，而眷戶間的位階差異性格也長期保存
      下來」。因此，系爭眷村所配住之房舍既依配住官兵身分
      而有不同安排，並依身分之不同所為合理之差別待遇。復
      以○○新村原眷戶對住家環境多所重視，居住其中之原眷
      戶細心維護整理，顯然欠缺改建之必要性。○○、○○新
      村兩者（甚至又可將○○新村區分為○、○○○，因此嚴
      格而言，應為「三者」）條件並不相近，即不得列為條件
      相近眷村而共同規劃改建。
    3.○○新村、○○新村兩村自47年即定名為各自獨立眷村，
      根本沒有60年後國防部政戰局因應眷村改建而恣意製造的
      「左營○○新村」一址。且依眷村住戶門牌及住戶身分證
      ，可看出「○○新村」、「○○新村」分屬兩個不同獨立
      眷村，並無「○○新村」一詞。基於69年7月20日國防部
      （69）正歸字第11583號函對眷區「自治會」會址設施管
      理規定，自治會有與鄰村合併之規定，故合併只是軍方管
      理機構合併的權宜措施，並不是兩個眷村的合併，也未否
      定兩個眷村分別獨立存在的事實。被告國防部將「○○」
      與「○○」兩眷村合併為「○○新村」，對眷戶眷改權益
      確實造成影響。改建眷戶在改建中最大利益就是可獲得「
      購宅輔助款」。眷村總土地的大小、位置、（影響公告土
      地現值高低）住舍占地大小，直接決定眷戶輔助購宅款的
      多寡。國防部總政治作戰局推行之眷改程序，有意將○○
      新村、○○新村兩個條件相差懸殊之眷村，恣意合併為○
      ○一村，據以表決改建意願認證，○○新村地大境優，且
      僅有50戶之原眷戶，在兩村總數戶中只占不及百分之10，
      因此○○新村50戶住戶之眷改權益實已遭侵害。
    4.○○、○○二新村多年來各有其眷村牌坊及門牌地址，不
      僅止於行政區劃上分為○○里、○○里，一直以來相關機
      關亦區別二眷村分別稱呼，並為公文送達，被告均未將○
      ○新村、○○新村予以混淆統稱，可見○○新村、○○新
      村確係二個不同眷村。因此，被告突將○○、○○新村並
      列為「○○新村」而併同辦理改建程序，對此影響原眷戶
      權益至為重大變更，主管及相關機關既未事先溝通協議，
      事後復未說明，居住其中之原眷戶可謂莫名所以。司法院
      釋字第485號解釋理由書更揭示，國家資源分配利用應符
      資源有效利用原則：凡眷舍無老舊情形，或實際尚無改建
      必要者，即無庸浪費資源以概括計畫認定必須辦理改建。
      本案主管機關國防部處理眷改事件，當應依解釋意旨為之
      ，此觀司法院釋字第185號解釋文自明。
    5.眷改條例第6條之規範意旨，係在授權主管機關可將條件
      相近之「各個」村採整體分區規劃集中興建住宅社區，將
      不同村之居民集中改遷建於同一住宅社區中，惟「各村」
      原眷戶戶數與改建認證意願人數，即應依據眷改條例第21
      條之1及第22條之規定予以認定與計算。眷改條例第6條並
      「未」授權主管機關可將村里編制與地理位置不同之「村
      」合併為一個「村」之單位，據以合併計算原眷戶戶數與
      改建認證意願人數。被告所屬總政治作戰部86年5月6日（
      86 ）祥祉字第04302號函意旨業已指出眷改條例第22條所
      指「規劃改建之眷村」係指單一之眷村。且依本院94年度
      訴字第4136號之判決理由已可知○○與○○兩者確屬不同
      之二個獨立眷村，故依前揭被告所屬總政治作戰部86年5
      月6日函意旨，在依眷改條例第22條與眷改條例施行細則
      第20 條規定認定同意改建之原眷戶戶數時，即應將二個
      獨立之「○○新村」與「○○新村」，分別統計同意改建
      之原眷戶戶數。今「○○新村」與「○○新村」兩者之原
      眷戶戶數於數量上有極大之差異，○○新村原眷戶451戶
      高於○○新村57戶甚多，若○○新村原眷戶381戶同意改
      建，則依被告將二村合併計算之見解，形同剝奪○○新村
      原眷戶同意改建之權利。
（十一）被告主張眷改條例第22條所定之「不同意改建眷戶」為不
      確定法律概念，並依據僅具行政規則性質之「辦理國軍老
      舊眷村改建注意事項」認定「表達不同意改建意見之眷戶
      」即屬眷改條例第22條所稱之「不同意改建眷戶」，已違
      反眷改條例之立法目的與規範意旨，增加法律所無之限制
      ：
    1.按「行政規則係以下級機關及行政人員為相對人，原則上
      僅在行政內部生效，只是經由行政自我拘束及平等原則之
      推導，始產生外部效力，人民因而得根據該行政規則之外
      部效力請求保護。而行政機關因適用不確定法律概念而有
      判斷餘地時，自然可以在判斷餘地內，就不確定法律概念
      作成自我負責及有拘束力之解釋，並產生前述之外部效力
      ，只是，一般行政機關通常對不確定法律概念並無判斷餘
      地，而在少數存有判斷餘地之例外情形，如被告等獨立機
      關以委員會決議者，實際上又因其特性根本不受解釋行政
      規則之影響，人民也難執該行政規則之外部效力對之為請
      求，相對地，於此也不存在任何因享有判斷餘地而得制定
      解釋性行政規則，因此得對人民課予義務之基礎。」本院
      99年度訴字第592號判決參照。基此可知，一般行政機關
      如不具備獨立機關並以委員會決議之性質，通常對不確定
      法律概念並無判斷餘地，因此也不存在任何因享有判斷餘
      地而得制定解釋性行政規則對於人民課予義務或剝奪權益
      之基礎，因此行政機關對於不確定法律概念之適用，行政
      法院應依據法律規範意旨予以具體審查。
    2.次按，原處分作成時眷改條例第22條第1項規定：「規劃
      改建之眷村，其原眷戶有四分之三以上同意改建者，對不
      同意改建之眷戶，主管機關得逕行註銷其眷舍居住憑證及
      原眷戶權益，收回該房地，並得移送管轄之地方法院裁定
      後強制執行。」惟綜觀眷改條例其他規定，並未對於何謂
      「不同意改建之眷戶」有進一步之定義，則本院應依眷改
      條例之立法目的與規範意旨，具體審查被告僅以原告等人
      有提出原證十三經認證之申請書，向被告表達「三、依眷
      改條例施行細則第二十條第二項『原眷戶未達四分之三同
      意改建之眷村，不辦理改建，於本條例廢止後，依國有財
      產法有關規定辦理』，據此原眷戶如超過四分之一以上不
      同意改建，則可依法不參加改建。以上聲明內容，本人均
      已明瞭，且決定不參加眷村改建。四、若本村住戶超過四
      分之三以上同意改建，則本人願意配合改建，原住眷房依
      現行補償規定處理，且願意選擇：略(改建意願選項)」云
      云，即將原告認定為眷改條例第22條第1項之不同意改建
      眷戶，是否有據。
    3.今查，由眷改條例之立法目的與規範意旨觀察，「依法表
      達不同意改建意見之眷戶」與「不同意改建之眷戶」應予
      以區分：
      (1)眷改條例施行細則第20條規定：「原眷戶依本條例第二
        十二條規定同意改建者，應於主管機關書面通知之日起
        三個月內以書面為之，並經法院或民間公證人認證。原
        眷戶未達四分之三同意改建之眷村，不辦理改建，於本
        條例廢止後，依國有財產法有關規定辦理。」基上規定
        可以得知，規劃改建之眷村是否確定要進行改建，係立
        基於取得原眷戶四分之三以上同意改建之意見表達為基
        礎，因此於前揭規定中即寓意賦予原眷戶於主管機關規
        劃改建時，有表達同意改建或不同意改建之意願表達自
        由。今眷改條例第22條第1項與同條例施行細則第20條
        賦予原眷戶有於改建同意與否之意見收集程序中有表達
        是否同意改建之意願表達權利，如將「依法表達不同意
        改建意見之眷戶」與「不同意改建之眷戶」同視，則於
        改建意見收集程序中依法表達不同意改建意見之眷戶，
        將因改建意見收集結果是否達原眷戶有四分之三以上同
        意改建要件，而有不同的命運，顯然有違於平等原則。
      (2)改建意見收集結果是否達原眷戶有四分之三以上同意改
        建要件，需於全體原眷戶均表達改建意願後才有辦法統
        計，所有原眷戶於表達改建意願當時實無法預料或確定
        改建意見收集之結果，今如將「依法表達不同意改建意
        見之眷戶」與「不同意改建之眷戶」同視，當使所有原
        眷戶因懼怕被視為不同意改建之眷戶而迫使原眷戶只能
        選擇表達同意改建，如此將使眷改條例第22條第1項與
        同條例施行細則第20條賦予原眷戶表達改建意願之權利
        ，形同具文，且全國將無所謂不同意改建眷村之存在。
      (3)又眷改條例第22條第1項與同條例施行細則第20條寓意
        賦予原眷戶於主管機關規劃改建時有表達同意改建或不
        同意改建之意願表達自由，但如將「依法表達不同意改
        建意見之眷戶」與「不同意改建之眷戶」同視，則不啻
        將眷改條例第22條第1項視為對於「依法表達不同意改
        建意見眷戶」之處罰規定，此種認定已顯然與眷改條例
        第22條第1項與同條例施行細則第20條賦予原眷戶意見
        表達自由之規範意旨矛盾不符。
      (4)再者，如經主管機關依據事實認定原眷戶全數四分之三
        以上同意時，全村即應由主管機關之國防部進行改建，
        於改建程序中已經沒有原眷戶表達是否同意改建的餘地
        ，所以「依法表達不同意改建意見之眷戶」與「不同意
        改建之眷戶」顯然不同。
    4.次查，法條規範意旨之解釋與運用，不得違反該法律之立
      法目的。就眷改條例第1條所定之立法目的而論，將「依
      法表達不同意改建意見之眷戶」視作為眷改條例第22條第
      1項之「不同意改建之眷戶」，除已違反興建住宅照顧原
      眷戶及中低收入戶之目的之外，更無助於眷改條例第1條
      所定立法目的之達成：
      (1)眷改條例第1條明定該條例之立法目的為「加速更新國
        軍老舊眷村，提高土地使用經濟效益，興建住宅照顧原
        眷戶及中低收入戶，保存眷村文化，協助地方政府取得
        公共設施用地，並改善都市景觀，特制定本條例」，次
        按「行政機關行使裁量權，不得逾越法定之裁量範圍，
        並應符合法規授權之目的。」行政程序法第10條亦定有
        明文。今眷改條例第22條第1項所定：「規劃改建之眷
        村，其原眷戶有四分之三以上同意改建者，對不同意改
        建之眷戶，主管機關『得』逕行註銷其眷舍居住憑證及
        原眷戶權益」即在賦予主管機關之國防部可行使裁量權
        限，對於「不同意改建之眷戶」作成逕行註銷其眷舍居
        住憑證及原眷戶權益之決定，然而此裁量權限之行使，
        並不能違反眷改條例第1條所定興建住宅照顧原眷戶及
        中低收入戶之目的，且該裁量行為之行使必須能加速更
        新國軍老舊眷村、提高土地使用經濟效益使可，因此，
        眷改條例第22條第1項所稱之「不同意改建眷戶」，應
        係指不具備原眷戶資格之人、或於確定實行改建後拒絕
        依據改建期程搬遷，以及其他阻礙國軍老舊眷村更新之
        情形而言，始符合眷改條例第1條所定之立法目的。
      (2)意思表示之解釋，應探求當事人之真意，不得拘泥於所
        用之辭句，民法第98條定有明文，最高法院19年上字第
        28號與同院19年上字第453號民事判例即循此闡明：「
        解釋當事人所立書據之真意，以當時之事實及其他一切
        證據資料為其判斷之標準，不能拘泥字面或截取書據中
        一二語，任意推解致失真意。」「契約應以當事人立約
        當時之真意為準，而真意何在，又應以過去事實及其他
        一切證據資料為斷定之標準，不能拘泥文字致失真意。
        」
      (3)今查，原告等人於本件改建程序中僅以原證13經認證之
        申請書，向被告表達「三、依眷改條例施行細則第20條
        第2 項『原眷戶未達四分之三同意改建之眷村，不辦理
        改建，於本條例廢止後，依國有財產法有關規定辦理』
        ，據此原眷戶如超過四分之一以上不同意改建，則可依
        法不參加改建。以上聲明內容，本人均已明瞭，且決定
        不參加眷村改建。四、若本村住戶超過四分之三以上同
        意改建，則本人願意配合改建，原住眷房依現行補償規
        定處理，且願意選擇：略( 改建意願選項) 」云云，故
        原告表達之意見在於依法表達不同意改建意見，此意見
        之表達僅影響原眷戶全數四分之三以上同意之計算結果
        ，原告並未有任何拒絕依據改建期程搬遷以及其他阻礙
        國軍老舊眷村更新之行為存在，今被告認定原告為不同
        意改建眷戶，顯然認定原告所為意見表達行為已達拒絕
        依據改建期程搬遷，以及其他阻礙國軍老舊眷村更新之
        效果，此等認定已悖離於原告表達意見之目的與眷改條
        例第1 條所定之立法目的。
    5.被告將「依法表達不同意改建意見之眷戶」視作為眷改條
      例第22條第1項之「不同意改建之眷戶」，將迫使遭註銷
      眷舍居住憑證及原眷戶權益之低收入原眷戶，因無能力搬
      遷或購屋而只能選擇繼續居住於原房屋，而被告直至對於
      原眷戶提起返還房屋之民事訴訟並取得確定判決據以執行
      ，始得順利推展眷村改建事務，如此反而造成阻礙國軍老
      舊眷村更新之效果而無助於眷改條例第1條所定立法目的
      之達成。
    6.被告依據「辦理國軍老舊眷村改建注意事項」第伍、二及
      伍、三規定，將「依法表達不同意改建意見之眷戶」視作
      為眷改條例第22條第1項之「不同意改建之眷戶」，已違
      反眷改條例之立法目的與規範意旨，增加法律所無之限制
      ：
      (1)承前所述，一般行政機關通常對不確定法律概念並無判
        斷餘地，於此也不存在任何因享有判斷餘地而得制定解
        釋性行政規則。今被告未有眷改條例或其他法律之明確
        授權，卻逕自訂定「辦理國軍老舊眷村改建注意事項」
        ，則此注意事項僅具有行政規則之性質，此注意事項自
        不得作為認定人民權利義務事項之依據。
      (2)今查，「辦理國軍老舊眷村改建注意事項」第伍、二及
        伍、三規定將「不同意改建之眷戶」擴大解釋包含「依
        法表達不同意改建意見之眷戶」，此等規定將導致原眷
        戶依據眷改條例所享有之原眷戶權益將因「依法表達不
        同意改建意見」之行為而遭剝奪，此等規定內容已涉及
        人民權利義務事項，卻未有法律之明確授權，「辦理國
        軍老舊眷村改建注意事項」第伍、二及伍、三規定已因
        增加法律所無之限制而不得作為行政機關作成行政處分
        之依據。則被告主張依據「辦理國軍老舊眷村改建注意
        事項」第伍、二及伍、三規定註銷原告等人之眷籍與原
        眷戶權益，已然違法。
（十二）被告所屬總政治作戰局以92年11月25日以勁勢字第092001
      4643號公告對於高雄市○○新村與○○新村依據眷改條例
      所進行之改建意願認證程序確有違反眷改條例與行政程序
      法之處：
    1.被告並未合法委任權限予被告所屬總政治作戰局：
      (1)被告與被告所屬總政治作戰局為二個不同之行政機關，
        基於使行政權限與法律責任需明確歸屬，被告欲使被告
        所屬總政治作戰局擔當自身之職務，必須依據行政程序
        法第15條第1 項規定「委任」其權限，始屬適法。且依
        據行政程序法第15條第1 項及第2 項之規定，僅有「權
        限委任」與「權限委託」兩種情形。惟眷改條例施行細
        則第20條第1 項並無授權主管機關可將認證期限書面通
        知之法定權限移轉予其他機關行使。被告主張以被告89
        年5 月19日國防部（89）祥址字第05728 號令授權所屬
        各機關辦理眷改條例內原眷戶法定說明事宜，則被告所
        屬總政治作戰局以92年11月25日以勁勢字第0920014643
        號公告召開說明會，並於公告中載明責由原眷戶於說明
        會後3 個月內繳交申請書至列管單位，洵屬依據該「令
        」之合法行為云云，顯然無視於行政程序法第11條、第
        15條第1 項及第2 項之規定。
      (2)若被告89年5月19日國防部（89）祥址字第05728號令係
        被告授權被告所屬總政治作戰局，行使眷改條例暨其施
        行細則所定主管機關之認證期限書面通知權限，則依據
        行政程序法第174條之1規定應於92年1月1日失效，故被
        告所屬總政治作戰局92年11月25日以勁勢字第09200146
        43號公告即屬無法律依據。且被告89年5月19日（八九
        ）祥祉字第05728號令意旨係授權被告所屬總政治作戰
        局進行「說明會之公告作業」，並未授權其進行眷改條
        例施行細則所定以書面通知命原眷戶於3個月之法定期
        限內提出改建同意之權限。故被告不得以被告所屬總政
        治作戰局92年11月25日以勁勢字第0920014643號公告召
        開說明會命要求眷戶提出申請書，主張已依據眷改條例
        施行細則第20條第1項踐行通知程序。
      (3)被告所屬總政治作戰局既為被告之下級機關，則被告縱
        有將認證程序進行之權限授權予被告所屬總政治作戰局
        行使，仍應以權限委任方式為之。最高行政法院93年9
        月23日93年度判字第1214號判決亦將委任解釋為上級機
        關對下級機關之授權，並明確指出，因涉及權限變更，
        委任必須有法令依據始可為之。根據行政程序法第15條
        第1 項及第3 項之規定，委任必須遵守「依法規」、「
        將委任之事項及法規依據公告」及「刊登政府公報或新
        聞紙」等三項要件。（參見歷來最高行政法院判決：最
        高行政法院92年1 月23日92年度判字第76號判決、本院
        92 年5月20日91年度訴字第1686號判決）。今被告所屬
        總政治作戰局並未有被告依據權限委任方式之授權，即
        自立於眷改條例主管機關之地位以92年11月25日勁勢字
        第0920014643號公告進行眷改條例施行細則第20條第1
        項之認證程序，該認證程序之進行已於法未合。縱該令
        發布於行政程序法施行之前不踐行「公告」與「刊登公
        報或新聞紙」之程序，但仍須「依法規」為之。惟該令
        並未表明其法規依據，行為時國防部組織法、眷村改建
        相關法規亦均未對此規範，故被告僅以命令「授權」其
        下級機關被告所屬總政治作戰局辦理眷村改建程序中公
        告權限，即屬違法甚明。
      (4)而行政程序法第19條所定之行政協助，為臨時性、輔助
        性的行為，被請求機關並不因此代理請求機關，管轄權
        限亦未因職務協助而有變更，且必須因請求機關之「請
        求」而發生，因此如請求機關與受請求機關已有指揮、
        隸屬關係，上級機關可直接指揮下級機關，要求提供前
        者所需要的行為，無庸「請求」，自不構成職務協助。
        被告以被告89年5月19日（八九）祥祉字第05728號令「
        授權」被告所屬總政治作戰局辦理，即已不符合前述行
        政協助之要件，蓋依據該號令之內容，至少已使老舊眷
        村改建之部分管轄權限移轉至被告所屬總政治作戰局。
        在本件改建程序的公告與收集眷戶改建意見作業上，被
        告所屬總政治作戰局亦以自己名義為之，益可證明權限
        移轉之事實。況且，被告與被告所屬總政治作戰局間具
        有上下隸屬指揮關係，被告原可基於指揮關係命令被告
        所屬總政治作戰局提供相關行為，則無成立行政協助之
        餘地。被告卻辯稱「屬被告之所屬下級機關提供眷村改
        建事項之協助，應無礙於被告確係基於主管機關之地位
        辦理眷村改建」，顯然誤解「行政協助」之規範意義。
        且行政協助亦不發生權限移轉的效果。又被告所屬總政
        治作戰局雖為被告之下級機關，但仍為具有自身職掌權
        限與單獨法定地位之行政機關（參見國防部總政治作戰
        局組織條例第3條），二者均為公法人行使公權力、執
        行職務時之機關或手足，並無獨立之法人格而不能相互
        代理，故民事代理法理不適用於行政機關之間。
      (5)高雄市「自治新村改建基地」改（遷）建第1階段（認
        證）說明書並未記載被告為製發該說明書之機關，且高
        雄市「自治新村改建基地」原眷戶改（遷）建申請書之
        文末雖有「此致國防部」之記載，惟被告所屬總政治作
        戰局92年11月25日勁勢字第092001464號公告卻要求眷
        戶於填載後向公告所示之「列管單位」提出，而非向被
        告提出，則依據非主管機關之被告所屬總政治作戰局92
        年11月25日勁勢字第092001464號公告向「列管單位」
        提出同意改建之認證申請書之效果應無發生同意改建之
        意願選擇效力。若以原眷戶改（遷）建申請書之文末有
        「此致國防部」記載，即認定認證程序由被告所為，則
        是否凡於文末有「此致國防部」記載之文書均屬被告所
        進行之程序。
    2.被告並未以主管機關地位對於高雄市左營區「○○新村」
      與「○○新村」進行眷改條例所定之改建認證程序：按眷
      改條例第2條第1項及眷改條例施行細則第20條之規定，國
      軍老舊眷村改建之主管機關既為國防部（即被告），則認
      證程序中對於原眷戶之書面通知，亦須由為主管機關之被
      告為之，始得認為認證程序已然開啟。惟查，本件認證程
      序之公告與說明會之舉辦，係由被告所屬總政治作戰局進
      行，被告從未立於主管機關之地位對於高雄市「○○新村
      」與「○○新村」發布或送達任何眷村改建之決定，則前
      揭由國防部總政治作戰局所進行之認證程序，即屬不合眷
      改條例所定要件之認證程序甚明。就被告所屬相關機關於
      高雄市「○○新村」與「○○新村」所進行有關眷村改建
      程序之過程，業經本院以94年度訴字第4136號判決後附附
      表予以確認在案。依此過程以觀，被告亦從未立於眷改條
      例之主管機關地位對於高雄市「○○新村」與「○○新村
      」進行改建程序甚明。被告不得以此不合法之認證程序結
      果，對於原眷戶作成註銷眷籍之處分。
    3.「高雄市『自治新村改建基地』改（遷）建第1階段（認
      證）說明書」與「高雄市『自治新村改建基地』原眷戶改
      （遷）建申請書」均未載明說明機關為何，以及說明資料
      由何機關製發，致原眷戶無法知悉進行認證程序之機關為
      何：依「高雄市『自治新村改建基地』改（遷）建第1階
      段（認證）說明書」記載意旨，該等書面均未載明說明資
      料由何機關繕寫。「高雄市『自治新村改建基地』原眷戶
      改（遷）建申請書」上亦無被告或其他機關之關防，無法
      得知制定該改（遷）建申請書格式之機關為何，實令原眷
      戶無法知悉進行認證程序之機關為何。今既無證據認定「
      高雄市『自治新村改建基地』改（遷）建第1階段（認證
      ）說明書」與「高雄市『自治新村改建基地』原眷戶改（
      遷）建申請書」為國防部依據眷改條例之發佈之文件，原
      告等人實無提出填載申請書之法定義務，則被告不得以申
      請書之提出與否作為被告推動改建程序之依據。
    4.「高雄市『自治新村改建基地』改（遷）建第1階段（認
      證）說明書」與「高雄市『自治新村改建基地』原眷戶改
      （遷）建申請書」均未合法送達於原告：按被告主張「高
      雄市『自治新村改建基地』改（遷）建第1階段（認證）
      說明書」與「高雄市『自治新村改建基地』原眷戶改（遷
      ）建申請書」為被告寄發予原眷戶之書面通知，惟被告迄
      今仍無法提出有寄達書面予原告之證據，且其所附之空白
      格式認證申請書，縱有「此致國防部」之記載，惟該書面
      之記載意旨亦未符合民事訴訟法第355條與公文程式條例
      第3條之規定，故該認證說明書及申請書實無法認作被告
      所屬軍種單位所為行為符合眷改條例第2條與眷改條例施
      行細則第20條第1項規定之依據，實難單憑說明書之提出
      即證明原告等人均有收受通知。
    5.本院97年度訴字第2051號判決中就同一被告所屬總政治作
      戰局92年11月25日勁勢字第092001464 號公告之行政行為
      ，認定被告係以「行使指揮權」之方式將眷改通知、公告
      權限交由所屬轄下機關行使，被告所屬轄下機關所為公告
      及通知並未逾越機關權限云云，已違反行政程序法第11條
      與第15條第1 項及第2 項關於管轄權移轉之相關規定，悉
      述如下：
      (1)行政組織所以區分「行政機關」及「內部單位」，在於
        前者依據法令有其自身的權限職掌，並得以其自身名義
        對外為意思表示或者受意思表示，使法律效果及於機關
        所代表之公法人。諸此行政機關之特徵均為行政內部單
        位所無。行政機關既有各自的權限職掌，釐清個別行政
        事務之管轄歸屬，自為行政行為合法性之前提，同時為
        認定行政法律責任之基礎。因此，行政程序法以為數甚
        多之條文規範行政管轄權之定義、管轄權之認定、爭議
        的處理、管轄權之移轉與喪失等事項。今基於行政程序
        法第11條所確立之行政職權法定管轄之原則，如行政機
        關間之法定職權有移轉之必要，僅得依據同法第15條第
        1 項及第2 項之規定，以「權限委任」與「權限委託」
        二種方式為之，惟眷改條例暨其施行細則並無授權主管
        機關之被上訴人可將認證期限書面通知與公告之法定權
        限移轉予其他機關行使之規定。
      (2)被告所屬總政治作戰局92年11月25日勁勢字第09200146
        4號公告之行政行為有無逾越被告所屬總政治作戰局抑
        或被告之機關權限，並非認定該公告是否合法之依據，
        眷改條例第2條第1項既明白規定主管機關為被告，且眷
        改條例施行細則第20條第1項亦明定僅為主管機關之被
        告始有發布書面通知權限，亦為此處認定權限歸屬之準
        據。今被告所屬總政治作戰局92年11月25日勁勢字第09
        2001464號公告上明白蓋印被告所屬總政治作戰局關防
        ，如何認定該公告係受被告行使指揮權而為？實無法想
        像。
（十三）原告等人所居住之高雄市○○新村與○○新村，房屋實際
      情況並不老舊，被告所屬總政治作戰局依據眷改條例所進
      行之改建意願認證程序，違反司法院釋字第485號解釋意
      旨：
    1.按眷改條例第3條第1項明文規定，興建完成於69年12月31
      日以前，並符合該項各款所定情形之軍眷住宅，始屬眷改
      條例所定必須進行改建程序之「國軍老舊眷村」。司法院
      釋字第485號解釋理由書業已明白闡釋，眷村是否為老舊
      而有改建之必要，應依眷舍之實際狀況並配合社區更新之
      需要而為決定，不得僅以眷村興建完成之日期為概括之認
      定，以免浪費國家資源，尤其，此項大法官指示有拘束全
      國各機關效力，本案主管機關被告處理眷改事件，當應依
      解釋意旨為之，此觀釋字第185號解釋文自明。如認定被
      告核定就高雄市「○○新村」與「○○新村」辦理改建相
      關事宜，則被告即應舉證證明高雄市「○○新村」與「○
      ○新村」符合眷改條例第3條第1項所稱之國軍老舊眷村且
      有改建必要，惟被告至今未曾提出。
    2.又眷舍是否老舊而有改建必要，為認定被告立於主管機關
      地位發動改建程序是否合法之第一要件，被告認定眷村是
      否老舊此等權責之行使行為，可經由司法予以審查，此即
      司法院釋字第485號解釋所彰顯之意旨。而對於眷村進行
      改建之政策決定權限，為被告國防部之法定權責，眷改條
      例第3條對於被告此等權責之行使所設定之要件，則為認
      定被告發動改建之權責行使行為是否合法妥適之依據，此
      等權責行使行為是否合法妥適之認定，不待原告主張即應
      成為司法審查之依據。今不老舊之眷村不會因為原眷戶同
      意眷村改建即成無老舊的眷村，否則眷改條例第3條及司
      法院釋字第485號解釋之規定，不啻成為空文。
（十四）縱認定「表達不同意改建意見」之原告即屬眷改條例第22
      條所稱之「不同意改建眷戶」，惟被告本件註銷權利之行
      使，已然違反行政程序法第124條所定2年除斥期間之限制
      ：
     1.按授予利益之合法行政處分，於符合行政程序法第123條
       所定各款情形者，得由原處分機關依職權為全部或一部
       之廢止，惟應自廢止原因發生後2年內為之，行政程序法
       第123條及第124條定有明文。
     2.次按，「眷舍居住憑證」為由列管軍種(崇實新村為海軍
       總司令部、○○新村為海軍陸戰隊指揮部、○○新村為
       海軍後勤司令部)依據廢止前之國軍軍眷業務處理辦法，
       對於申請核配眷舍之有眷官兵所作成附有之土地與房屋
       使用同意之配舍處分，而「原眷戶權益」為居住於眷改
       條例第3條所定之房屋，且領有主管機關或其所屬權責機
       關核發之國軍眷舍居住憑證或公文書之住戶，依眷改條
       例所享有之權益。眷改條例第22條固規定，居住於經規
       劃改建之眷村，如原眷戶有四分之三以上同意改建者，
       對不同意改建之眷戶得由主管機關逕行「註銷」其眷舍
       居住憑證及原眷戶權益，本條所稱得註銷之情形，並非
       以眷舍居住憑證之核發處分以及原眷戶權益之賦予違法
       為依據，故眷改條例第22條為關於合法行政處分廢止之
       法律依據。
     3.今查，被告依據眷改條例第22條「註銷」原告等人之眷
       舍居住憑證為一廢止行政處分之行為，自有行政程序法
       第124條所定除斥期間之適用。今被告係以高雄市左營區
       「○○新村」與「○○新村」經改建認證程序全村同意
       改建人數超過四分之三為理由作成本件廢止處分，則此
       廢止行為即應自該三村之全村同意改建人數超過四分之
       三之事實發生之時起二年內為之，始為合法。今被告所
       屬總政治作戰局所定之認證期限至93年3月3（4）日即已
       屆至，被告並於本件訴訟中主張「○○新村」與「○○
       新村」之全村同意改建人數於該認證程序中即已超過四
       分之三，則計至本件原處分作成之98年1月10日，均已超
       過二年之除斥期間，被告所為本件處分即於法有違。
     4.又系爭原處分雖然形式上為單一處分，其所註銷的對象
       卻有兩個不同之標的，一為原告等人之眷舍居住憑證，
       此等憑證並非根據眷改條例所製發，毋寧為更早之前配
       住眷舍時或繼承居住權益時所發給者，另一為其依據眷
       改條例所發生之權益。對於後者之「註銷」，嚴格而言
       ，因為原告等不曾獲得依據眷改條例所生之權益，稱其
       為註銷並不精確，實則是以行政處分剝奪原告等主張此
       項權益之「資格」。至於前者之註銷，的確係將處分前
       合法有效的授益性行政處分（其可能為形成性或確認性
       行政處分，端視原授予眷戶居住權利之法令規定），向
       後使其喪失效力，其性質自為授益性行政處分之廢止。
       因此，不得將二種權益混為一談，而誤認居住憑證亦屬
       「基於眷改條例所創設者」。
（十五）被告為眷改條例所定之主管機關，也是作成進行改建決定
      之主要機關。但是在被告答辯所說明對於○○新村與○○
      新村所進行之改建程序中，從未有任何一個關於改建的行
      政決定是來自被告的，既然被告從未存在任何行政決定對
      於○○新村與○○新村進行改建程序，則被告所屬機關如
      何「職權協助」被告？實屬無法想像。再者，縱或認定被
      告係以「行使指揮權」的方式將眷改通知、公告權限交由
      所屬轄下機關行使，也必須有被告的具體指揮行為存在。
      今綜觀被告於辯論意旨狀中所敘述之改建過程，從未有任
      何一個關於改建的行政決定或是改建程序的指揮行為是來
      自被告的，此等改建過程實無令原告等人信賴係被告所為
      之基礎。
（十六）又國軍眷舍居住憑證或公文書之有無，為確認是否為原眷
      戶而得行使國軍老舊眷村改建條例上公法上權力之重要依
      據。今就被告於99年8月25日辯論意旨狀所提出之答證19
      （即高雄市「○○新村」原眷戶等人權益承受之相關核定
      名冊及資料），如不足以證明林○○、安○○○、林○○
      ○、于○○○、曾○○、李○○、李○○○、周○○○、
      李○○○、周○○○、王○○○、陳○○、陸○○、許○
      ○○、胡○○、汪○○○、王○○○、張○○、于○○○
      、盧○○、劉○○、林○○、陳○○等23人為原眷戶。蓋
      原眷戶為何人？戶數統計確實人數為何？為計算改建同意
      人數認定改建要件之重要依據，自須依據國軍眷舍居住憑
      證或公文書予以具體認定。今被告提出附件4之法院認證
      統計資料表，主張其上記載之原眷戶姓名即為領有國軍眷
      舍居住憑證或公文書之○○新村與○○新村原眷戶，但被
      告並未提出原眷戶等人所領有之國軍眷舍居住憑證或公文
      書，附件4可否作為認定○○新村與○○新村原眷戶姓名
      與人數之依據，已非無疑。而被告再次提出答證19之公文
      書，證明公文書所載之權益承受人為原眷戶，然而答證19
      已與附件4之法院認證統計資料表上所載之原眷戶名冊矛
      盾而不符，蓋答證19公文書上所載之權益承受人均非被告
      提出之附件4之法院認證統計資料表上所載之原眷戶，如
      此已經導致○○新村與○○新村之原眷戶姓名與人數均無
      法確認之問題。
（十七）於行政程序法第4條至第10條明定行政法一般原理原則之
      立法目的，即係在避免行政機關機械式的適用法條。行政
      法院於判斷行政機關之行政決定是否適法時，除應判斷行
      政作為之「合法性」外，亦應就「妥當性」予以衡量。今
      眷改條例第22條固規定對於不同意改建眷戶得註銷原眷戶
      權益與居證憑證，且本院98年度訴字第1866號判決亦宣示
      「平等原則絕非絕對、機械之形式上平等，而係指實質法
      律地位上之平等，從而如就規範事物性質之差異而為合理
      之區別對待，自無違平等原則之虞」有案，基此可知，必
      須是「就規範事物性質之差異而為合理之區別對待」，始
      能認為符合平等原則。然而：
    1.按眷改條例第5條第1項前段明定：「原眷戶享有承購依本
      條例興建之住宅及由政府給與輔助購宅款之權益。」基此
      ，眷改條例以法律位階創造出原眷戶權益此一法律概念，
      且凡符合同條例第3條所定之要件之原眷戶，即可「依據
      法律」直接取得此一法律上權利，而不待主管機關作成任
      何決定予以創造。因此凡具備眷改條例第3條所定要件之
      眷戶，即享有眷改條例第5條第1項前段所定之原眷戶權益
      。次按，眷改條例第22條第1項固明定：「規劃改建之眷
      村，其原眷戶有三分之二以上同意改建者，對不同意改建
      之眷戶，主管機關得逕行註銷其眷舍居住憑證及原眷戶權
      益」，則被告於依據本條作成註銷原眷戶眷舍居住憑證及
      原眷戶權益時，即須具有就規範事物性質之差異而為合理
      之區別對待之情形存在，始得為之，否則不能認為符合平
      等原則。
    2.綜觀被告作成本件註銷原告等人之眷舍居住憑證及原眷戶
      權益過程，被告認定作成本件行政處分之理由單單僅為：
      「原告等人未於被告所屬總政治作戰局公告之認證期限內
      提出由被告所屬總政治作戰局單方製發之申請書」，被告
      此等認定確實違反平等原則，蓋：
      (1)被告給予表示同意改建之眷戶有改變認證選項之機會，
        卻未給予原告等人改變不同意改建意見之機會，顯然就
        規範事物性質之差異而為不合理的區別對待。而海軍陸
        戰隊指揮部95年12月19日瀚眷字第0950010087號函與海
        軍司令部96年2月14日渝眷字第0960001120號函致原告
        等人的意旨，係在說明「將註銷原告等人之眷舍居住憑
        證及原眷戶權益」並請原告等人陳述意見，於該等函中
        均未提供原告等人有改變不同意改建意見之機會。
      (2)就原告「楊○○○」而言，原告楊○○○於逝世前，曾
        於97年7月7日書立切結書與原眷戶改(遷)建申請書向被
        告提出，明白表達同意改建意願，並由被告所屬海軍陸
        戰隊指揮部以97年8月5日海陸眷服字第0970006806號函
        將原告楊○○○之切結書與原眷戶改(遷)建申請書送予
        國防部海軍司令部審辦，惟被告迄今均未予以處理，且
        以本件原處分認定原告楊○○○為不同意改建眷戶。以
        此即可證明，被告係以有無於被告所屬總政治作戰局公
        告之認證期限內提出由被告所屬總政治作戰局單方製發
        之申請書，作為判斷是否為不同意改建眷戶之唯一依據
        ，並非如被告所稱縱於認證期限屆至後如改變意願提出
        認證申請書。
      (3)原告等人於本件○○新村與○○新村之改建過程中，唯
        一之作為僅為提出原證五有條件不同意眷村改建聲明書
        ，原告等人與其他同意改建之原眷戶唯一之差別，就是
        選擇以自己的聲明書表示自己的言論自由。今提出由被
        告所屬總政治作戰局單方製發之申請書之眷戶，仍可保
        有依據眷改條例第6條第1項所享有之權利，但是不提出
        由被告所屬總政治作戰局單方製發之申請書之眷戶，就
        必須遭到列為不同意改建眷戶之命運，然而被告就提出
        不同申請書之人有何就規範之事物性質有差異存在，從
        未予以說明，益見被告本件行政處分之做成，從未考量
        是否符合平等原則。
      (4)原告等人所居住之眷村是否進行改建，為被告立於主管
        機關地位依據法律所得行使之決定權限，原眷戶對於主
        管機關進行改建程序之行政決定，並無任何表示反對改
        建意見的機會。今承如本院於98年度訴字第1866號判決
        中所持之見解，眷改條例於第22條第2項與眷改條例施
        行細則第20條第2項係賦予原眷戶有決定是否發動改建
        程序之權利，則原告等人本此規範意旨所表示之意見，
        斷無違法可言。再者，如改建同意意願達法定要件，全
        村即進行改建，原告等人所表達之改建意見，斷無變動
        或造成全村無法進行改建程序的情形。今本院於98年度
        訴字第1866號判決認定，眷改條例於第22條第2項與眷
        改條例施行細則第20條第2項係賦予原眷戶有決定是否
        發動改建程序之權利，故眷改條例中原眷戶之「同意」
        與否，乃公法上賦予特殊效果( 即開啟眷改規劃之施行
        程序) 之同意權行使，則於原告等人所為同意權之行使
        行為，即屬依法所為，今被告竟然將原告依法所為之同
        意權行使行為認作為原告等人為不同意改建眷戶之依據
        ，於法無據。
（十八）本件原告原聲明有條件配合改建戶為146戶，被告為何只
      選擇性的註銷80餘戶之眷籍？時至今日，至少尚有蕭○○
      （○○6號）、梁○○（○○10號）、林○○○（○○22
      號）、朱○○（○○39號）、冉○○（○○84-4號）與薩
      ○（○○111號）等近80餘不改建戶（加起來應超過127戶
      不改建門檻）未予註銷眷籍，被告卻未說明差別對待之理
      由與處置。若前80戶註銷眷籍案成立,則臺灣高雄地方法
      院公證人黃庭和公證之146份認證書同樣具法律效力，被
      告應同樣肯定接受，本案至此應可判決確定，因146戶不
      同意改建戶聲明書經法定公證人黃庭和公證具有法律效力
      ，已確定超過不改建門檻的127戶以上。黃庭和與王振華
      同為臺灣高雄地方法院委任公證人，公證法律效力應相等
      ，被告怎可做選擇性的蔑視法律的平等原則？等同此理，
      ○○與○○新村有36戶原眷戶依法（民法第88條與第93條
      ）以存證信函表達撤銷前改建認證書，被告竟選擇性的挑
      選本案36戶中周○○等12戶，列為同意改建戶核計，其他
      （○○72-6號）常○○、（○○100 號）馮○、（○○47
      號）蔣○○、（○○44號）孟○○等28戶為何不以相同方
      式對待？理由安在？依民法93條；「前條之撤銷應於發現
      詐欺或脅迫終止後一年內為之」被告對不配合改建戶自63
      年12月25日開始迄今，從未停止詐欺（如前呈狀證：93年
      12月24日被告勁勢字00000000000 文自承尚有眷籍不明戶
      待查）迫害：（屢次引用眷改條例22條恐嚇眷戶，卻不公
      告○○、○○兩村確實通過改建之行政處分，並選擇性的
      控訴民法「拆屋還地」，脅迫行為係指表示或預告危害之
      行為，而能使被迫害表意人發生恐怖之任何之現在或將來
      的不利益含告訴、起訴均屬之，相對人即使屬善意，只要
      非為表意人所接受, 表意人仍得撤銷之，被告為達四分之
      三認證目的，極盡迫害之能事）故36眷戶存證信函效力應
      被一致性的依民法114 條「法律行為經撤銷者視為自始無
      效」的予以尊重。
（十九）關於公法上客觀行為規範的建立,在於行政機關的行政行
      為應受一般法律原則拘束，行政程序法第4條有明文規定
      ：「行政行為應受法律及一般法律原則之拘束」,所謂「
      一般法律原則」係指「行政法的基本法理」、「行為準則
      」、「法律解釋適用之基本法則」，在行政法基本原則中
      就有「一事不得兩罰」（司法院釋字第503號解釋）（註
      銷「原眷戶權益」與控告「拆屋還地」是否涉及一事兩罰
      ）。行政機關的行政行為必須遵守「權利不得濫用」、「
      不法者不得主權利」（不可以不法取得認證書，籍以控訴
      眷戶拆屋還地）、「損益兼顧」、「恩惠不得強受，義務
      不得拒絕」等原則。被告執行眷改幾乎全部違反上揭所有
      法律原則，懇請法官慎重處理。
（二十）綜上所述，聲明求為下列判決：
    1.訴願決定及原處分關於原告部分均撤銷。
    2.訴訟費用由被告負擔。
三、被告則以：
（一）事實部分：
    1.被告所屬總政治作戰局於92年11月25日以勁勢字第092001
      4643號公告，訂於92年12月4(5)日舉辦高雄市自治新村改
      建基地等10村( 含○○新村) 改( 遷) 建第一階段( 認證
      ) 說明會，及備具改( 遷) 建第一階段( 認證) 說明書，
      由被告說明該眷村原眷戶及違占眷戶如同意改( 遷) 建，
      應於說明會後3 個月內( 即93年3 月3 日及4 日前) 填具
      高雄市自治新村改建基地原眷戶( 違占建戶) 改(遷)建申
      請書，並經法院或民間公證人認證後，繳交列管單位，逾
      期或限期補正仍未繳交者，視為不同意改建。
    2.被告所屬前海軍後勤司令部基於認證期限將屆，為先行告
      知認證現況，並通知眷戶儘速辦理認證，免於影響個人權
      益，先於93年2 月23日以沛眷字第0930002641號書函告知
      尚未進行認證作業之眷戶，請於法定期限內完成認證。
    3.為明改建認證結果，高雄市左營區○○自治會曾於93年2
      月24日以(93)明自字第001 號函請被告所屬前海軍後勤司
      令部眷服組公布○○新村改建認證結果，惟前述來函係於
      認證期限( 即93年3 月4 日) 尚未結束前所為，因此於93
      年2 月25日以沛眷字第0930002883號書函回覆，說明須於
      認證期限截止呈報被告核定後，始得另函告知詳細之認證
      戶數。
    4.又被告所屬前海軍後勤司令於93年3 月2 日第一階段認證
      期限屆至前，再以沛眷字第0930003202號書函請未完成認
      證之眷戶於法定期限前完成認證，俾免逾期影響個人權益
      。
    5.原告等對於改建認證結果有所爭議，故以「○○眷村文化
      暨權益促進會」名義，於93年3月4日以(93)字第001號書
      函請被告將○○新村自改建計畫中刪除，公告不辦理改建
      ，並於該函內聲明完成不參加「自治新村改建基地」眷村
      改建認證計146戶。
    6.惟原告等自行印製之「聲明書」與被告辦理說明會申請書
      不符，且所提聲明書認證只附收據乙紙，無法審查該等眷
      戶身份資格，被告所屬政治作戰局遂以93年3 月17日勁勢
      字第0930003615號書函請海軍總部依權責辦理相關驗證統
      計後，憑辦後續，並分別以93年4 月23日勁勢字第09300
      05676 號書函、93年9 月9 日勁勢字第0930012930號書函
      函復仍有部分眷戶眷籍資料待釐清，是以尚無從公布認證
      結果。
    7.嗣原告等又於94年2月5日函請被告不將○○新村納入自治
      新村基地改建計畫，經被告所屬總政治作戰局以94年3 月
      4 日0940003030號函，函復被告於海軍總司令部完成補正
      程序後，已於93年12月24日以勁勢字第0930019191號令核
      定「○○新村」認證結果。
    8.嗣「○○新村」部分原眷戶以前揭被告之令違法為由，提
      起訴願及行政訴訟，雖經本院以94年度訴字第4136號判決
      撤銷訴願決定，惟前揭判決業經最高行政法院98年度判字
      第1008號判決予以廢棄，並駁回上開原眷戶於第一審之訴
      。
    9.又被告所屬海軍陸戰隊指揮部以原告等未配合辦理該眷村
      改建案之法院認證，為給予不同意改建之原眷戶陳述意見
      之機會，依行政程序法第102 條規定，於95年12月19日以
      瀚眷字第0950010087號函請原告等於96年1 月15日前提出
      陳述書，原告等雖於96年1 月15日具文陳請釋明應向何機
      關陳述何事項內容，惟未就不同意改建部分提出陳述書。
   10.被告所屬海軍司令部於96年2 月14日以渝眷字第09600011
      20號函請原告等於96年3 月1 日前提出陳述書，逾期視同
      放棄陳述之機會，原告等仍未據以辦理認證。故被告所屬
      海軍司令部乃將該軍列管不配合國軍老舊眷村改建之眷戶
      清查情形，於97年3 月18日以國海政眷字第0970000758號
      呈被告。
   11.被告遂以原告等未於高雄市自治新村改建基地等10村(含
      ○○新村)改(遷)建第一階段說明會後3個月期限內，提交
      改建同意認證書，乃依90年10月31日修正公布之眷改條例
      第22條之規定，於98年1月10日以原處分二註銷原告等原
      眷戶之「眷舍居住憑證及原眷戶權益」。原告等不服提起
      訴願，經行政院訴願審議委員會於98年7月10日以院臺訴
      字第0980087791號決定書駁回原告等之訴願，原告等仍未
      有甘服，遂提起本件行政訴訟。
（二）原告等未於高雄市自治新村改建基地等10村(含○○新村)
      改(遷)建第一階段說明會後3個月內配合辦理並提交改建
      同意認證書，視為不同意改建，且「○○新村」遷建自治
      新村改建基地之認證結果，已有超過四分之三以上之原眷
      戶同意改建，是以被告依眷改條例第22條註銷原告等之眷
      舍居住憑證及原眷戶權益，洵為合法而有據。
    1.按「規劃改建之眷村，其原眷戶有四分之三以上同意改建
      者，對不同意改建之眷戶，主管機關得逕行註銷其眷舍居
      住憑證及原眷戶權益，收回該房地，並得移送管轄之地方
      法院裁定後強制執行。」為本件「○○新村」辦理改建時
      之眷改條例第22條所明定。準此以言，如規劃改建之眷村
      ，其原眷戶有四分之三以上同意改建者，對不同意改建之
      眷戶，主管機關得逕行註銷其眷舍居住憑證及原眷戶權益
      。
    2.系爭「○○新村」之同意改建認證戶數至93年3月4日止已
      逾四分之三之法定門檻，為同意改建之眷村，自應辦理改
      建。
      (1)按「查崇實新村、○○新村原眷戶總數各計為376戶，5
        08戶，此有被告提出之各該眷舍管理表冊為憑，而依被
        告所提出之經認證之申請書所示，崇實新村經認證之申
        請書為334 份、○○新村為402 份( 上開認證書數量均
        已扣除逾期認證者，附於各該新村申請書卷末) ，且均
        經法院或公證人認證。而經本院比對各該申請書與眷舍
        管理表冊：……○○新村部分：有6 份申請書為重複(
        分別為門號80、84、89、95、204 、220 號) ，應予刪
        除；另申請書由陳○○( 見○○新村認證書卷第140 頁
        ) 、張○○( 同前卷第251 頁) 、于○○○( 同前卷第
        375 頁) 、盧○○( 同前卷第409 頁) 、劉○○( 同前
        卷第474 頁) 、林○○( 同前卷第440 頁) 、陳○○(
        同前卷第438 頁) 等7 人出具者，因比對眷舍管理表冊
        所附資料，未能確認為原眷戶或原眷戶死亡由承受其權
        益之眷屬所提出者，亦予刪除。是可堪確定之經認證之
        申請書為389 份，與原眷戶總數比例約為百分之七十六
        ，亦達法定四分之三門檻。」為本院97年度訴字第2051
        號判決所明揭。準此以言，○○新村同意改建之認證書
        業經法院實質審查，可確定之經認證之申請書為389 份
        ，已達法定四分之三門檻。
      (2)查本件原告等所處「○○新村」之原眷戶總數計508戶
        ，扣除未辦理認證者計85戶、逾期始辦理者計24戶，於
        第一階段認證期限屆至前(即93年3月4日前)已辦理認證
        者共計399戶，已逾原眷戶戶數四分之三。抑有進者，
        本件「○○新村」之認證結果業經本院97年度訴字第20
        51號判決實質審查，可確定之經認證之申請書為389份
        ，確已達法定四分之三門檻，並無疑問。是以，揆諸上
        開眷改條例第22條規定之意旨，本件「○○新村」為同
        意改建之眷村，自應辦理改建。
    3.原告等未於高雄市自治新村改建基地等10村(含○○新村)
      改(遷)建第一階段說明會後3個月內配合辦理並提交改建
      同意認證書，視為不同意改建之眷戶，被告自得依眷改條
      例第22條之規定註銷其眷舍居住憑證及原眷戶權益。
      (1)按「眷戶逾期未提送眷舍改(遷)建申請書及認證書或擴
        張、限制、變更其內容者，為不同意改建之眷戶。」「
        凡阻撓拆除、妨礙工進、拒繳價款或其他未配合主管機
        關辦理各項改(遷)建作業者，均屬本條所稱『不同意改
        建之眷戶』。」分別為辦理國軍老舊眷村改建注意事項
        第伍、二及第伍、三所明定。
      (2)查原告等未於高雄市自治新村改建基地等10村(含○○
        新村)改(遷)建第一階段說明會後3個月內配合辦理並提
        交改建同意認證書。嗣經海軍陸戰隊於95年12月19日以
        瀚眷字第0950010087號函請原告等於96年1月15日前提
        出陳述書。又經海軍司令部於96年2月14日以渝眷字第
        0960001120號函請原告等於96年3月1日前提出陳述書，
        逾期視同放棄陳述之機會，原告等仍未據以辦理認證。
        由此觀之，依「辦理國軍老舊眷村改建注意事項」第伍
        、二及第伍、三之規定，逾期未表示或仍不配合改建作
        業者，視為「不同意改建之眷戶」。經履次請原告等陳
        述意見，渠等仍不予置理，其真意確為不同意改建即屬
        無疑。又本件○○新村已有逾法定比例四分之三以上之
        原眷戶同意改建，已如前述，而原告等確屬不同意改建
        之原眷戶，揆諸前揭眷改條例第22條規定之意旨，被告
        自得依眷改條例第22條之規定註銷其眷舍居住憑證及原
        眷戶權益為是。
（三）遍觀原告等99年8月13日行政訴訟辯論意旨狀所載，渠等
      提起本件訴訟之理由不外乎以：1.○○新村認證結果未達
      4分之3以上比例；2.本件自治新村改建案將○○、○○二
      個不同眷村合併辦理認證，違反眷改條例並已實質剝奪○
      ○新村原眷戶改建意願表達之權利；3.被告以「辦理國軍
      老舊眷村改建注意事項」認定原告等為眷改條例第22條所
      稱之「不同意改建眷戶」，已違反眷改條例之立法目的與
      規範意旨，增加法律所無之限制；4.本案行政處分前之認
      證階段，被告未以主管機關之地位進行認證程序，亦未對
      外作成進行眷村改建之決定；5.「○○新村」房屋實際情
      況並不老舊，被告依據眷改條例所進行之改建意願認證程
      序，違反司法院釋字第485 號解釋意旨；6.被告作成系爭
      處分，已逾越行政程序法第124 條所定2 年除斥期間云云
      。惟原告等之主張實有違誤之處，茲一一說明如后：
    1.本件原告99年8月13日行政訴訟辯論意旨狀主張「○○新
      村」第一次認證書不具備眷改條例第20條第1項所定要件
      而無法計入該條所定4分之3法定門檻，所持理由不外為：
      (1)有林○(林○○)等17戶非附件3、4所載之原眷戶；(2)有
      張○○等6戶未提出為原眷戶之公文書；(3)有趙○○等22
      戶以不同姓名之眷戶列為2戶之情形；(4)有陳○等10戶原
      眷戶認證日期已逾越認證期限；(5)有張○○等19戶期限屆
      至後表達不同意改建意願；(6)有陳○○○等9戶期限屆至
      前表達不同意改建意願；(7)有周○○等12戶期限屆至後表
      達不同意改建意願；(8)有張○○等17戶申請書之內容有修
      改，卻未由公正人於認證書上記明、有曾○○等42戶申請
      書上之申請人姓名均為電腦打印；；有曾○○等162戶之
      申請書簽章日期與認證日期明顯不同，而不符合公證法之
      規定云云，而主張系爭「○○新村」同意改建之人數未超
      過法定門檻。惟原告等所主張者洵屬無據，爰一一答辯如
      後：
      (1)針對原告等上開主張有林○(林○○)等17戶無法尋得申
        請書之情形：
        經被告查閱附件5之申請書，分別於該申請書之第15
          頁(○○新村13-1號)、第16頁(○○新村14號)、第19
          頁(○○新村20號)、第87頁(○○新村68-7號)、第91
          頁(○○新村69-3 號)、第114頁(○○新村72-21號)
          、第138頁(○○新村79-1 號)、第174頁(○○新村91
          -1號)、第209頁(○○新村105-1號)、第235頁(○○
          新村122號)、第243頁(○○新村129號)、第269頁(○
          ○新村145-5號)、第299頁(○○新村164號)、第301
          頁(○○新村165-1號)、第330頁(○○新村190號)、
          第346頁(○○新村205號)、第352頁(○○新村211 號
          )、第383頁(○○新村14號)尋得該原眷戶之認證書，
          該認證書並皆經公證人認證。
        原告等另質疑前開眷戶所提出附件五之申請書所載申
          請人姓名與附件4所載權益承受人姓名不符，而主張
          該申請書係由不具原眷戶身分者所提出。惟依眷改條
          例第5條之規定，原眷戶死亡後係由其配偶優先承受
          其權益，是以前開17戶所提出附件五申請書所載申請
          人多為承受原眷戶權益後之配偶所提出，然嗣後因該
          配偶年事亦已高而有於認證後死亡之情形，乃再由附
          件4所載之人(多為子女)為權益承受，始導致附件五
          之申請書所載申請人姓名與附件4所載最新權益承受
          人姓名不符之情事，從而此17戶之申請書仍係由具原
          眷戶權益之人所提出無疑。茲提供安徐○○等人之權
          益承受公文書供本院參酌。
        職是，原告等表示上述17戶之原眷戶提出經認證之申
          請書無法於附件5尋得或前開眷戶所提出附件五之申
          請書所載申請人姓名與附件4所載權益承受人姓名不
          符云云，洵屬無據。
      (2)針對原告等上開主張有張○○等6戶未提出為原眷戶之
        公文書之情形：查原告所指之張○○、于○○○、劉○
        ○、林○○、陳○○5位原眷戶皆領有被告所核發之權
        益承受公文書【參附件4，權益承受核定文號分別為：
        張○○(87)祥祇字06244號；于○○○(87)揚眷字03189
        號；劉○○(90)祥祉字02258 號；林○○(91)祥祉字14
        4 24號；陳○○(92)澄育字00713 號】，若其不具眷改
        條例第5 條權益承受之資格，被告豈會核發予權益承受
        公文書；而原眷戶盧○○則係於85年7 月18日更名為盧
        ○○，顯見前開6 未原眷戶確實具有原眷戶資格無疑，
        原告等表示上述6 戶原眷戶未提出為原眷戶之公文書云
        云，洵不足採。
      (3)針對原告等上開主張有趙○○等16戶以不同姓名之眷戶
        列為2戶之情形：
        按「本條例所稱國軍老舊眷村，係指於中華民國六十
          九年十二月三十一日以前興建完成之軍眷住宅，具有
          下列各款情形之一者：一、政府興建分配者。二、中
          華婦女反共聯合會捐款興建者。三、政府提供土地由
          眷戶自費興建者。四、其他經主管機關認定者。本條
          例所稱原眷戶，係指領有主管機關或其所屬權責機關
          核發之國軍眷舍居住憑證或公文書之國軍老舊眷村住
          戶。」為眷改條例第3條所明揭。準此以言，是否具
          眷改條例所稱之原眷戶資格者，系以眷戶是否領有主
          管機關或其所屬權責機關核發之國軍眷舍居住憑證或
          公文書之國軍老舊眷村住戶為認定。
        查原告所指之趙○○等16戶雖有門牌號碼相同之情形
          ，然此應僅系門牌編制所生之問題，揆諸前揭眷改條
          例第3條之意旨，是否具原眷戶之資格者，系以該眷
          戶是否領有主管機關或其所屬權責機關核發之國軍眷
          舍居住憑證或公文書之國軍老舊眷村住戶為認定，而
          與原眷戶所居住之眷舍門牌編制無涉。是以，縱該16
          戶有門牌編制相同之情事，然觀諸附件9之「○○新
          村」眷舍管理表可知，該16戶所持主管機關核發居住
          憑證公文書之文號皆不相同，顯見其均具眷改條例第
          3條所稱之原眷戶資格，而為個別不同之原眷戶無疑
          。今該16戶既皆具原眷戶身分，且均於法定期限內提
          出經認證之同意改建申請書在案，被告自應將之計入
          同意改建原眷戶之戶數。從而，被告就第一階段認證
          期限屆滿後之同意改建原眷戶戶數之計算乙事，並無
          任何違誤。
      (4)針對原告等上開主張有陳業等10戶原眷戶認證期限已踰
        越認證期限之情形：原告所指之陳○、王○○、林○○
        欽、周○○○、賈○○、牟○○、關○○、陳○、陳○
        ○、常○○10戶，被告本即將之列為逾期認證之眷戶，
        而未將其作為計算同意改建眷戶數之基礎，此觀之被告
        所整理之逾期認證眷戶表即明。是以，被告就第一階段
        認證期限屆滿後之同意改建原眷戶戶數之計算乙事，並
        無任何違誤。
      (5)針對原告等上開主張有張○○等19戶期限屆至後表達不
        同意改建意願之情形；主張有陳○○○等9戶期限屆至
        前表達不同意改建意願之情形；主張有周○○等12戶期
        限屆至後表達不同意改建意願之情形：
        按「原眷戶依本條例第二十二條規定同意改建者，應
          於主管機關書面通知之日起三個月以書面為之，並經
          法院或民間公證人認證。」為眷改條例施行細則第20
          條所明揭。次按，「行政行為，應以誠實信用之方法
          為之，並應保護人民正當合理之信賴。」、「『行政
          行為，應以誠實信用之方法為之，並應保護人民正當
          合理之信賴。』行政程序法第8條定有明文。此之誠
          實信用原則之適用，於行政處分之作成，應予適用，
          固無待言，訂定法規命令時，亦有其適用。」、「又
          財政部95年函釋規定於該函釋作成前凡屬未核課確定
          之各年度案件均有其適用，自應視各個年度之核課情
          形論之，亦即修正後之兼營營業人營業稅額計算辦法
          第8條之1規定：『.……。但經採用後3年內不得變更
          。』之部分，於該函釋作成前之各年度應不適用之，
          否則將有使已確定之案件因繫於未確定案件適用方式
          變更，而立於不確定之狀態，進而嚴重影響法安定性
          ，造成法律秩序動盪不安。」分別為行政程序法第8
          條、最高行政法院95年度判字第1162號判決、最高行
          政法院99年度判字第377號判決所明揭。準此以言，
          A.原眷戶依眷改條例第22條規定同意改建者，應於主
            管機關書面通知之日起3個月以經法院或民間公證
            人認證之書面為之。
          B.行政行為，應以誠實信用之方法為之，並應保護人
            民正當合理之信賴，此一原則於行政處分之作成，
            應予適用。此外，行政行為亦應避免使已確定之案
            件立於不確定之狀態，進而嚴重影響法安定性，造
            成法律秩序動盪不安。
        經查，
          A.揆諸前揭眷改條例施行細則第20條之規定可知，原
            眷戶依眷改條例第22條規定同意改建者，應於主管
            機關書面通知之日起3個月內以經法院或民間公證
            人認證之書面為之。是以，同意改建之原眷戶戶數
            是否超過法定門檻，自應以於法定期限內經繳交認
            證書之原眷戶為計算之基礎。即系爭眷村改建與否
            ，取決於第一階段認證期間屆滿時，是否有逾原眷
            戶四分之三以上眷戶同意。於同意改建眷戶達全村
            戶數四分之三以上，眷村改建程序即為接續進行，
            並據此而為規劃改建。
          B.揆諸前揭行政程序法第8 條、最高行政法院95年度
            判字第1162號判決、最高行政法院99年度判字第3
            77號判決之意旨，行政行為，應以誠實信用之方法
            為之，並應保護人民正當合理之信賴，此一原則於
            行政處分之作成，應予適用。此外，行政行為亦應
            避免使已確定之案件立於不確定之狀態，進而嚴重
            影響法安定性，造成法律秩序動盪不安。是以，第
            一階段認證期間屆滿後，眷村改建與否即為底定，
            被告再依認證之結果是否超過四分之三法定門檻決
            定是否辦理眷村改建，不再變動，俾免改建計畫陷
            於浮動不安之狀態而增加改建成本，進而影響同意
            改建眷戶之權益。此後，如有部分眷戶變更意願為
            不同意改建，經被告再三溝通、請其慎重考慮後，
            如仍不同意改建或不配合改建，則從其意願。惟其
            嗣後變更改建意願之表示，應僅係影響個別眷戶是
            否為眷改條例第22條所稱之不同意改建眷戶，而不
            生重行計算改建比例之效力，以保障多數同意改建
            眷戶對於被告核定系爭「○○新村」辦理改建之正
            當合理信賴，並避免使被告已核定「○○新村」辦
            理改建乙事立於不確定之狀態，進而嚴重影響法安
            定性，造成法律秩序動盪不安。準此以言，基於保
            護同意改建眷戶對於「○○新村」因同意改建之原
            眷戶戶數超過法定門檻而辦理改建之正當合理信賴
            ，並使國家辦理眷村改建之政策處於可預測之法安
            定性需求，同意改建比例之計算以第一階段認證結
            果為確定而不再變動。
          C.國軍老舊眷村改建為一持續性之行政行為，即眷村
            同意改建之原眷戶戶數超過法定門檻並經被告核定
            辦理改建後，被告針對同意改建之原眷戶，將陸續
            進行改建基地上原眷戶之搬遷工作，改建基地住宅
            眷舍之興建、選擇領取完工後輔助購宅款者則於領
            取輔助購宅款後陸續搬遷等工作；針對不同意改建
            之原眷戶，被告則依法註銷其原眷戶資格及原眷戶
            權益。是以，若許原於第一階段認證期間內繳交同
            意改建申請書之原眷戶，於認證期間屆滿，眷村改
            建與否底定後，再為撤銷其先前所為同意改建之意
            願表達，並進而影響被告對於「○○新村」改建於
            否之決定，將使被告已進行之改建工作付諸流水，
            並使改建程序陷於不安定之狀態，更嚴重影響同意
            改建眷戶對於已核定之改建程序之信賴，而造成其
            財產上之嚴重損害。
          D.從而，原告所舉之眷戶陳○○○等戶，均係於第一
            階段同意改建並提出認證書之眷戶，有系爭認證書
            可為確切證明，揆諸前揭說明，被告將其列為同意
            改建戶之戶數，洵無不合法之處，原告等執此主張
            渠等之認證書揭應剔除，實屬無據。
        與本件事實相同之本院97年訴字第2051號判決亦表示
          ：「……又原眷戶同意改建計畫是否達一定比率，既
          然為主管機關是否續行實施改建計畫之要件，則只須
          原眷戶於某時點同意改建計畫達一定比例，主管機關
          即得據此實施改建計畫，曾行使同意權之原眷戶縱然
          事後反悔，亦不影響同意權所產生開啟主管機關得開
          啟原眷改規劃施行程序之效果，否則依原眷戶反覆意
          見為決策，導致眷改規劃內容限於不安定，顯非制定
          眷改條例之本意，合先敘明。」云云，顯見該判決亦
          認第一階段認證期間屆滿後，眷村改建與否即為底定
          ，被告再依認證之結果是否超過四分之三法定門檻決
          定是否辦理眷村改建，不再變動，俾免改建計畫陷於
          浮動不安之狀態而增加改建成本，進而影響同意改建
          眷戶之權益。是以，被告就「○○新村」同意改建原
          眷戶戶數之計算，並無任何違誤。
      (6)針對原告等上開主張有張○○等17戶申請書之內容有修
        改，卻未由公證人於認證書上記明、有曾○○等42戶申
        請書上之申請人姓名均為電腦打印；有曾○○等162戶
        之申請書簽章日期與認證日期明顯不同，而不符合公證
        法之規定之情形：
        被告所提出之認證書均有原眷戶親自簽名其上，並經
          公證人認證，應認提出認證之眷戶，確為同意改建之
          眷戶為是。
          A.按「公證係就請求人請求公證之法律行為或有關私
            權之事實賦予公證力，證明該項法律行為之作成或
            該項事實之存在，是經公證之法律行為或有關私權
            之事實，除有反證外，應認其存在。」為最高法院
            86年度台上字第2142號判決意旨所明揭。準此以言
            ，經公證之法律行為或有關私權事實，除有反證外
            ，應認其存在。
          B.原告等主張「○○新村」之同意改建認證書中有
            文字塗改未依公證法101條第5項另行計明，應予剔
            除；認證書簽名欄係由電腦打字，與公證法第10
            1 條第1 項規定不合，應予剔除；申請書記載日
            期與認證日期不同，應予剔除；申請人姓名欄位
            之簽名筆跡不相吻合，應予剔除；原眷戶之身分
            證字號於申請書與眷舍管理表上記載不同，應予剔
            除云云。惟原眷戶於法定期限內持認證書辦理認證
            之目的，乃在表達及確定其同意改建之意願，今該
            等原眷戶確實同意辦理改建，並於答辯機關所提出
            之認證書親自簽名於其上，且於公證人認證時更提
            出其身分證明文件證明為眷戶本人無誤後，再由公
            證人予以辦理認證，依前揭最高法院86年度台上字
            第2142號判決意旨，應認提出認證之眷戶，確為同
            意改建之眷戶無疑，被告將此等認證書計入同意辦
            理改建之法定門檻，尚難認有何不合法之處。再者
            ，各該認證書均確實由公證人予以公證，當為合法
            有效之認證書，原告雖認部分認證書是否為本人簽
            署有所疑慮，然此皆為原告等一己之猜測，並無任
            何依據，如原告所指之情形為不符公證法並依法不
            得為公證之情形，公證人當不致於各該申請書上為
            公證為是。從而，原告所指洵屬無據。
          C.退步言之，若原告認上開認證書涉有違法疑義，自
            應向公證人所屬之地方法院提出異議，而非於本案
            中執此為否定認證效力之抗辯。
            a.按「請求人或利害關係人，認為公證人辦理公證
              事務有違法或不當者，得提出異議。公證人如認
              異議為有理由時，應於三日內為適當之處置；如
              認為無理由時，應附具意見書，於三日內送交所
              屬之地方法院或其分院，法院應於五日內裁定之
              。」、「法院認異議為有理由時，應以裁定命公
              證人為適當之處置；認異議為無理由時，應駁回
              之。前項裁定，應附具理由，並送達於公證人、
              異議人及已知之其他利害關係人。對於第一項之
              裁定，得於十日內抗告。但不得再抗告。抗告，
              除本法另有規定外，準用非訟事件法關於抗告之
              規定。」分別為公證法第16條、同法第17條所明
              揭。準此以言，請求人或利害關係人，認為公證
              人辦理公證事務有違法或不當者，得提出異議，
              並由地方法院或其分院為有理由或無理由之裁定
              。
            b.經查，
              (1)本件各該認證書均由公證人予以公證，當為
                 合法有效之認證書已如前述。若原告等認上
                 開認證書涉有違法疑義，此誠屬對於公證人
                 辦理系爭認證書認證事務違法不當之指述，
                 揆諸前揭公證法第16條、同法第17條之意旨
                 ，原告等自應向公證人所屬之地方法院提出
                 異議，而非於本案中執此為否定認證效力之
                 抗辯。
              (2)原告等表示本件非對於公證人辦理公證事務
                 是否違法或不當予以指述，且原告等非申請
                 書之利害關係人云云，而主張無公證法第16
                 條、第17條之適用。惟原告等主張系爭認證
                 書具有瑕疵所持理由不外為認證書中有文字
                 塗改、認證書簽名欄係由電腦打字、申請書
                 記載日期與認證日期不同、申請書上之申請
                 人姓名欄位之簽名筆跡不相吻合等，此自係
                 對於公證人辦理公證事務未依公證法之規定
                 辦理有所指摘，而屬對於公證人辦理公證事
                 務之違法或不當予以指述，而非僅係確認「
                 經法院或公證人認證之申請書是否由原眷戶
                 本人簽署而得納入眷改條例第22條之改建同
                 意人數中計算」。是以，原告等一方面主張
                 本件認證書有未依公證法第101 條第1 項、
                 第5 項之規定辦理之情事，另一方面卻又主
                 張本件非對於公證人辦理公證事務之違法或
                 不當予以指述，顯有矛盾。此外，原告既於
                 行政訴訟補充理由狀( 一) 自稱「原眷戶依
                 據眷改條例第22條規定所為改建意願之表達
                 ，將影響全村是否進行改建之命運」，則原
                 告等就本件同意改建申請書認證事項之辦理
                 ，公證人是否具有違法或不當乙事，自為前
                 揭公證法第16條所稱之利害關係人。原告等
                 表示「其並非附件5 申請書之利害關係人」
                 云云，顯有與其主張自相矛盾之情事。
      (7)綜上所述，本件原告等所處「○○新村」之原眷戶總數
        計508 戶，同意改建原眷戶所繳交之認證書共計412紙
        ，扣除逾期認證之10紙，及重複辦理認證之3紙，同意
        改建之原眷戶共計399戶，已逾原眷戶數4分之3。是以
        ，揆諸國軍老舊眷村改建條例第22條規定之意旨，本件
        「○○新村」為同意改建之眷村，自應辦理改建。
    2.系爭「○○新村」係依眷改條例第6條規定按眷村分佈位
      置及自治管理區劃為分區，洵屬合法而有據。
      (1)按「本條例主管機關為國防部。」、「主管機關辦理國
        軍老舊眷村改建，應按眷村分布位置，依條件相近者採
        整體分區規劃，並運用既有眷村土地、不適用營地或價
        購土地，依規定變更為適當使用分區或用地，集中興建
        住宅社區。」、「依地價及標準地價評議委員會組織規
        程第4 條之規定，地價及標準地價評議委員會之成員，
        包括議員代表、地方公正人士、對地價有專門知識之人
        士、建築師公會代表、銀行公會代表及地政、財政、工
        務或都市計畫、建設及農林機關主管等。顯見有關地價
        及徵收補償地價加成補償成數之判斷，係經由委員會所
        作成，而其特性在於經由不同屬性之代表，根據不同見
        解，獨立行使職權，共同作成決定，應認享有判斷餘地
        。在判斷餘地範圍內，行政法院祗能就行政機關判斷時
        ，有無遵守法定秩序、有無基於錯誤之事實、有無遵守
        一般有效之價值判斷原則、有無夾雜與事件無關之考慮
        因素等事項審查，其餘有關行政機關之專業認定，行政
        法院應予尊重。」、「按眷改條例第2 條第1 項、第6
        條第1 項規定，國軍老舊眷村之改建，乃由權責機關國
        防部按眷村分佈位置，依條件相近者採整體分區規劃。
        是以，老舊眷村如何整體分區規劃，已屬立法機關以法
        律上不確定概念方式授與行政機關做政策上之價值判斷
        ，並對判斷之成敗向立法機關負責，法院對此類行政上
        裁決尊重其判斷餘地。被告係以地理位置以及管理上是
        否屬同一自治會為區分，而將門牌編訂為『○○新村』
        、『○○新村』者併為『○○新村』一眷村處理，業據
        其陳明在案，原告對於二者地理位置相近、管理上同屬
        一自治會等節，亦無爭議，核被告上開分區有其正當理
        由，原告未提出任何證據，臆測被告分區目的在於推行
        眷改，指摘其違法云云，殊屬無稽。」分別為眷改條例
        第2 條第1 項、第6 條第1 項、最高行政法院95年度判
        字第2143號判決、本院97年度訴字第2051號判決所明揭
        。準此以言，國軍老舊眷村之改建，乃由權責機關國
        防部即被告按眷村分佈位置，依條件相近者採整體分區
        規劃。
        在判斷餘地範圍內，行政機關之判斷除有顯然違法之
          情事外，原則上行政法院應予尊重行政機關之專業認
          定。
      (2)被告辦理國軍老舊眷村改建，除以地理位置相近者一體
        規劃外，並以管理上是否可視為同一眷村為區分。
        早期眷村依當時軍眷之管理規定-即「國軍軍眷業務
          處理辦法」所定，各眷村均應設有自治會，並以眷村
          自治會協助主管機關處理眷村相關事務，包括聯絡、
          服務、眷舍管理等。從而，在管理上是否屬同一眷村
          ，即以是否設有單一自治會為斷。
        眷村改建，究其事務性質，係屬眷村管理之事項範圍
          ，甚且，眷村自治會亦與眷改條例第6條所定按眷村
          分佈位置劃分相一致。從而，關於眷村改建之區劃，
          即以是否將之視為同一眷村而為管理，亦即以是否屬
          於同一自治會為區劃。
      (3)本件系爭○○新村如位置示意圖，雖含有「○○新村」
        、「○○新村」二者，惟管理上係同一眷村，地理位置
        上亦相近，自得視為同一眷村而進行改建。
        本件系爭「○○新村」雖含有門牌編定為「○○新村
          」、「○○新村」二者，惟實質上地理位置接近且為
          單一之「○○新村」自治會管理，係同一眷村，依眷
          改條例第6條規定認為條件相近，洵為合法為是。
        從而，系爭○○新村依地理位置及行政管理區劃為劃
          分標準以進行眷村改建，與眷改條例第6條所定「按
          眷村分布位置，依條件相近者」為區劃相一致，並按
          行政管理為劃分條件，應屬行政機關基於行政之專業
          判斷，揆諸眷改條例第2條第1項、第6條第1項、最高
          行政法院95年度判字第2143號判決、本院97年度訴字
          第2051號判決之意旨，司法機關應予尊重為宜。
      (4)本件原告以○○新村歷史上曾區分為「○○新村」、「
        ○○新村」二村云云，惟：
        姑不論其所述是否屬實，惟其所載皆為歷史，行政上
          之事項恆依情事之變更而與時更迭，非永久不變者，
          系爭眷村改建伊時，眷村管理既已有所更易，當以更
          易後之現況為準。
        況且，如前所述之眷村改建區劃標準，被告係以地理
          位置以及管理上是否屬同一自治會為區分，關於自治
          會部分縱如原告所述於早年曾有○○自治會、○○自
          治會存在，然二自治會依現有資料顯示早於64年間即
          已合併為一○○自治會【實際合併日期因年代久遠，
          尚未能查考確定，暫以此海軍總司令部64年2月27日
          （64）治眷字第0769號公函所示日期為準】。
        從而，本件門牌編定為「○○新村」、「○○新村」
          二者，早由現存單一之「○○自治會」以為管理，尚
          無原告等所述分屬二自治會之情形存在。甚且64年與
          本件辦理眷村改建時間為92年間，二者時間相距近30
          年，原告所述合併為「○○新村」為眷改手段云云，
          顯屬無稽。益足見被告辦理眷村改建，實以辦理改建
          當時地理區位及管理上是否屬於同一自治會為區劃標
          準，標準至為一貫，並為合法有據。
      (5)眷改條例第6條所定「依條件相近者」採整體分區規劃
        ，亦符合司法院釋字第485號解釋之意旨：按「鑒於國
        家資源有限，有關社會政策之立法，必須考量國家之經
        濟及財政狀況，依資源有效利用之原則，並注意與一般
        國民間之平等關係，就福利資源為妥善之分配；對於受
        益人範圍之決定，應斟酌其財力、收入、家計負擔及須
        照顧之必要性妥為規定，不得僅以受益人之特定職位或
        身分作為區別對待之唯一依據；關於給付方式及額度之
        規定，亦應力求與受益人之基本生活需求相當，不得超
        過達成立法目的所需必要限度而給予明顯過度之照顧。
        」為司法院釋字第485 號解釋意旨所明揭。準此，眷改
        條例第6條所定「依條件相近者」採整體分區規劃，不
        得僅以眷戶之特定職位或身份為區別對待之依據。
      (6)綜上所述，系爭「○○新村」依其眷區分佈位置及自治
        管理區劃為分區，確係依眷改條例第6條之規定所為，
        且無原告所稱違反眷改條例第22條規定之情事，原告等
        主張門牌編定為○○、○○新村二者配住眷戶之官階、
        身份不同，應分別規劃云云，除並非眷改條例第6條所
        定之標準外，更與司法院釋字第485號解釋意旨相違背
        。而既「○○新村」經被告依其行政之專業判斷，以其
        眷區分佈位置及自治管理區劃為分區，其眷戶戶數及改
        建意願之計算自無原告所稱應區分「○○新村」、「○
        ○新村」個別計算、認定之理，否則即與眷改條例第6
        條所稱「整體分區規劃」之意旨不符。原告主張應個別
        計算、認定云云，於法並無依據並與眷改條例之規定不
        符，洵不足採。此外，被告依「○○新村」眷區分佈位
        置及自治管理區劃為分區既係依法所為，且「○○新村
        」原眷戶就辦理改建乙事均有自由表達同意改建與否之
        自由，則原告稱其表達改建意願之權益遭原告剝奪云云
        ，亦屬無據。
    3.本件原告等確為不同意改建之眷戶，被告依眷改條例第22
      條第1項之規定註銷其居住憑證及原眷戶權益，洵係依法
      所為。
      (1)眷改注意事項係主管機關為執行眷改條例所為細節性、
        技術性之規定，且與眷改條例之立法目的無違，自得適
        用。
        按「為加速更新國軍老舊眷村，提高土地使用經濟效
          益，興建住宅照顧原眷戶及中低收入戶，保存眷村文
          化，協助地方政府取得公共設施用地，並改善都市景
          觀，特制定本條例；本條例未規定者，適用其他有關
          法律之規定。」「按司法院釋字第443號解釋理由書
          ：『何種事項應以法律直接規範或委由命令予以規定
          ，與所謂規範密度有關，應視規範對象、內容或法益
          本身及其所受限制之輕重而容許合理之差異：諸如剝
          奪人民生命或限制人民身體自由者，必須遵守罪刑法
          定主義，以制定法律之方式為之；涉及人民其他自由
          權利之限制者，亦應由法律加以規定，如以法律授權
          主管機關發布命令為補充規定時，其授權應符合具體
          明確之原則；若僅屬與執行法律之細節性、技術性次
          要事項，則得由主管機關發布命令為必要之規範，雖
          因而對人民產生不便或輕微影響，尚非憲法所不許。
          又關於給付行政措施，其受法律規範之密度，自較限
          制人民權益者寬鬆，倘涉及公共利益之重大事項者，
          應有法律或法律授權之命令為依據之必要，乃屬當然
          。』，依該解釋理由之層級化法律保留原則體系，就
          關於給付行政措施，應屬低密度法律保留，是以給付
          行政措施應對何一群體、何種事項為給付，給付之種
          類，項目為何，應由行政機關基於其行政之積極性、
          公益性，酌量當時之社會經濟狀況，財政收支情形，
          除非涉及公共利益之重大事項，應有法律或法律授權
          之命令為依據之必要外，自應有行政機關整體性考量
          之自由形成空間」、「又，辦理國軍老舊眷村改建注
          意事項伍之二規定『眷戶逾期未提送眷舍改（遷）建
          申請書及認證書或擴張、限制、變更其內容者，為不
          同意改建之眷戶。』核上開施行細則及注意事項規定
          ，均係辦理國軍老舊眷村業務細節性、技術性規定，
          前者為規範授權範圍事項之行政命令，後者為無悖於
          法律保留原則之行政規則，行政機關據以行政，應予
          尊重。」上開分別為眷改條例第1條所明定及最高行
          政法院99年度判字第332 號判決、最高行政法院99年
          度判字391 號判決所明揭。次按，「眷戶逾期未提送
          眷舍改( 遷) 建申請書及認證書或擴張、限制、變更
          其內容者，為不同意改建之眷戶。」、「凡阻撓拆除
          、妨礙工進、拒繳價款或其他未配合主管機關辦理各
          項改( 遷) 建作業者，均屬本條所稱『不同意改建之
          眷戶』。」分別為辦理國軍老舊眷村改建注意事項第
          伍、二及第伍、三所明定。準此以言，觀眷改條例之
          立法意旨，可知其係為照顧原眷戶及中低收入戶之生
          活所制定，應認其屬給付行政為是。而依層級化法律
          保留原則體系，給付行政是屬低密度法律保留，除涉
          及公益之重大事項時，應有法律或法律授權之命令為
          依據外，行政機關對此有自由形成之空間，應予以尊
          重；且眷改注意事項係針對辦理國軍老舊眷村業務所
          為細節性、技術性之規定，並無悖於法律保留原則及
          眷改條例之意旨，行政機關自得據以行政。
        查本件原告等表示「辦理國軍老舊眷村改建注意事項
          」第伍、二及第伍、三之規定增加法律所無之限制而
          不得作為行政機關做成行政處分之依據云云，而主張
          系爭處分之作成違反法律。惟揆諸前揭眷改條例第1
          條、最高行政法院99年度判字第332 號判決、最高行
          政法院99年度判字391 號判決之意旨可知，依眷改條
          例之立法意旨係為照顧原眷戶及中低收入戶，應認其
          屬給付行政，而依司法院釋字第443 號解釋所揭櫫之
          層級化法律保留原則體系，給付行政是屬低密度法律
          保留，除涉及公益之重大事項時，應有法律或法律授
          權之命令為依據外，行政機關對此有自由形成之空間
          ，應予以尊重。由是可知，眷改注意事項係針對辦理
          國軍老舊眷村業務所為細節性、技術性之規定，並無
          悖於法律保留原則及眷改條例之意旨，被告自得據該
          注意事項第伍、二及第伍、三之規定認定原眷戶是否
          為「不同意改建之眷戶」，合先敘明。
      (2)本件原告等確為不同意改建之眷戶，被告依眷改條例第
        22條第1項之規定註銷其居住憑證及原眷戶權益，洵係
        依法所為。
        按「眷戶逾期未提送眷舍改(遷)建申請書及認證書或
          擴張、限制、變更其內容者，為不同意改建之眷戶。
          」「凡阻撓拆除、妨礙工進、拒繳價款或其他未配合
          主管機關辦理各項改(遷)建作業者，均屬本條所稱『
          不同意改建之眷戶』。」分別為辦理國軍老舊眷村改
          建注意事項第伍、二及第伍、三所明定。準此以言，
          眷改條例第22條所稱之不同意改建之眷戶係指逾期未
          提送眷舍改(遷)建申請書及認證書或擴張、限制、變
          更其內容者，或係阻撓拆除、妨礙工進、拒繳價款或
          其他未配合主管機關辦理各項改(遷)建作業者而言。
        經查，
          A.揆諸前揭「辦理國軍老舊眷村改建注意事項」第伍
            、二及第伍、三之規定可知，逾期未表示或仍不配
            合改建作業者，視為「不同意改建之眷戶」，顯見
            「辦理國軍老舊眷村改建注意事項」已明白規範所
            謂「不同意改建之眷戶」之定義，原告等主張眷改
            條例或其他規定，並未對於何謂「不同意改建之眷
            戶」有進一步之定義云云，實與現行法規不符。
          B.本件原告等未於高雄市自治新村改建基地等10村(
            含○○新村)改(遷)建第一階段說明會後3個月內配
            合辦理並提交改建同意認證書。嗣經海軍陸戰隊於
            95年12月19日以瀚眷字第0950010087號函請原告等
            於96年1月15日前提出陳述書。又經海軍司令部於
            96年2月14日以渝眷字第0960001120號函請原告等
            於96年3月1日前提出陳述書，逾期視同放棄陳述之
            機會，原告等仍未據以辦理認證。是以，經履次請
            原告等陳述意見，渠等仍不予置理，揆諸「辦理國
            軍老舊眷村改建注意事項」第伍、二及第伍、三之
            規定，其真意確為不同意改建即屬無疑。又本件○
            ○新村已有逾法定比例4分之3以上之原眷戶同意改
            建，而原告等確屬不同意改建之原眷戶，依眷改條
            例第22條規定之意旨，被告自得依法註銷其眷舍居
            住憑證及原眷戶權益為是。
          C.職是，原告稱其非眷改條例第22條所稱之不同意改
            建戶，被告註銷其居住憑證於法未合云云，洵不足
            採。
      (3)抑有進者，眷改條例第1 條所定之立法目的，非僅有保
        障原眷戶權益而已，且註銷眷戶居住憑證及原眷戶權益
        ，亦非「處罰」之規定。
        按「為加速更新國軍老舊眷村，提高土地使用經濟效
          益，興建住宅照顧原眷戶及中低收入戶，協助地方政
          府取得公共設施用地，並改善都市景觀，特制定本條
          例；本條例未規定者，適用其他有關法律之規定。」
          此為眷改條例第1條所明定。準此以言，眷改條例之
          立法目的除照顧原眷戶及中低收入戶外，尚包括加速
          更新國軍老舊眷村、提高土地使用經濟效益、協助地
          方政府取得公共設施用地、改善都市景觀等。
        查原告等主張就眷改條例第1條之立法目的而論，將
          「依法表達不同意改建意願之眷戶」視作眷改條例第
          22條第1項之「不同意改建之眷戶」除已違反興建住
          宅照顧原眷戶及中低收入戶之目的外，更無助於眷改
          條例第1條所定立法目的之達成云云。惟上開眷改條
          例第1條之立法目的既非僅止於照顧原眷戶而已，而
          立法者基於認為不應僅少數人反對而使眷村改建無法
          進行，故而制定眷改條例第22條，授權主管機關於一
          定比例之多數原眷戶同意時，得註銷眷村居住憑證以
          達「加速更新國軍老舊眷村、提高土地使用經濟效益
          、協助地方政府取得公共設施用地、改善都市景觀」
          等立法目的，則被告依據上開眷改條例規定，註銷原
          告等之原眷戶權益，依上述說明，應無不當之處為是
          。此外，眷改條例為加速更新老舊眷村、提高土地使
          用之效益，避免因少數人之反對而使眷村無法更新，
          造成土地因無法改建而造成之資源浪費，而設定一定
          比例之門檻，於超過該比例之原眷戶同意改建時，即
          得將不同意眷戶之居住憑證及原眷戶權益註銷。從而
          ，被告據此註銷不同意改建戶之居住憑證即原眷戶權
          益，自有助於眷改條例第1條立法目的之達成。
        此外，原告等主張註銷其眷村居住憑證為「處罰」，
          然眷改條例第22條應僅係基於眷改條例之立法目的，
          授權主管機關得註銷不同意之原眷戶之原眷戶權益，
          使其無法再享有國家所給予之福利而已，而非對於其
          表示不予同意之行為施加一定惡害之制裁。蓋若如此
          ，則對於一般人民而言，均未能享有原眷戶權益，豈
          非均係國家對其為「處罰」？顯然亦過分擴大所謂「
          處罰」之意涵。
      (4)被告已立於主管機關地位進行本件改建認證程序。
        本件被告指揮下級機關所為之眷村改建相關程序行為
          ，並非權限委任。
          A.按「行政機關得依法規將其權限之一部分，委任所
            屬下級機關執行之。」「前二項情形，應將委任或
            委託事項及法規依據公告之，並刊登政府公報或新
            聞紙。」「……再觀交通部87年1月23日交電(二)
            八七字第00044號函解除遠東銀行為誠國公司所作
            履行保證之保證第1項保證責任及91年4月26日交郵
            字第0910003653號函通知遠東銀行履行為抗告人所
            作履行保證責任，亦足見交通部未將履行保證核退
            權限委任相對人。相對人既無核退之權限，其就抗
            告人申請核退事項所為答覆，即不生具體之公法上
            效果，核其性質，應屬說明本案辦理情形及有關法
            令之意見，非行政處分。」「本件被告即嘉義縣警
            察局雖係隸屬於嘉義縣政府(嘉義縣警察局組織規
            程第二條規定參照)，惟其既經內政部警政署依入
            出國及移民法施行細則第六十四條第三款規定，以
            九十年二月二十日(九○)警署外字第五五五三一號
            公告，委託辦理轄區外國人申請永久居留之業務，
            自已合法取得辦理該種業務之權限，從而，被告以
            自己名義就原告申請永久居留案件，作成系爭九十
            年三月一日(九十)嘉縣警外字第二一三○號之否准
            處分，於法尚無不合。」分別為行政程序法第15條
            第1 項及第3 項、最高行政法院95年度裁字第1648
            號裁定、高雄高等行政法院91年度訴字第964 號判
            決所明揭。準此以言，行政機關得將其權限之一部
            分委任所屬下級機關執行，惟應將委任事項及法規
            依據公告之，且受委任之機關應以自己之名義為行
            政處分。
          B.查本件同意改建人數是否超過四分之三之核定、註
            銷不同意改建眷戶之居住憑證及眷戶提出改建申請
            之機關對象等事項仍由被告即國防部辦理。是被告
            所屬總政治作戰局及其他被告所屬機關並無以自己
            名義針對上開事項為准否之權限，揆諸上開行政程
            序法規定及行政法院裁判所揭櫫之意旨，足徵被告
            並未將主管眷村改○○務之權限委任總政治作戰局
            ( 即所屬下級機關)，非屬行政程序法第15條第1項
            明定之權限委任至為灼然。從而原告等指摘被告未
            合法委任眷改條例之主管權限予被告所屬總政治作
            戰局云云，顯屬無據。
        被告之所屬下級機關提供眷村改建程序事項之協助，
          應無礙於被告確係基於主管機關之地位辦理眷村改建
          為是。
          A.按「本條例主管機關為國防部」、「行政機關為發
            揮共同一體之行政機能，應於其權限範圍內互相協
            助。」為眷改條例第2條第1項、行政程序法第19條
            第1項所明定。準此以言，推動國軍老舊眷村改建
            之主管機關為國防部即被告，而本於行政一體之行
            政機能，於具有隸屬關係之行政機關間，本於上級
            機關行政監督權之作用，得要求為職務上之協助為
            是。
          B.查被告為辦理本件改建事宜，前於89年5月19日以(
            89) 祥祉字第05728號令，授權所屬各級機關辦理
            眷改條例內原眷戶法定說明會事宜。並辦理資料彙
            整之任務，然因眷村改建程序事項繁多，實難強責
            要求被告就每一程序行為均親自為之，而不得由所
            屬機關提供協助。是以，被告所屬總政治作戰局就
            辦理本件改建事實業經被告授權，被告所屬總政治
            作戰局於92年11月25日以勁勢字第0920014643號公
            告召開高雄市自治新村改建基地認證說明會，並載
            明同意改建之原眷戶及違占建戶應於說明會後3個
            月內，填具改(遷)建申請書，並經法院或民間公證
            人認證後，連同相關資料一併繳交至列管軍種單位
            ，逾未繳交者則視為不同意改建戶等作為屬合法有
            據。
          C.次查，本件嗣於92年12月4日及5日如期舉辦第1階
            段說明會及備具說明書，且由該說明書所附高雄市
            「自治新村改建基地」原眷戶改(遷)建申請書末段
            所載「此致國防部」等語，可知本件改建確係由被
            告基於主管機關之地位所進行。再者，本件同意改
            建人數是否超過四分之三之核定、註銷不同意改建
            眷戶之居住憑證及眷戶提出改建申請之機關對象等
            事項仍由被告即國防部辦理。是被告所屬總政治作
            戰局及其他被告所屬機關並無以自己名義針對上開
            事項為准否之權限。是以，被告所屬總政治作戰局
            依該令之授權辦理國軍老舊眷村改建相關事宜，揆
            諸前揭行政程序法第19條第1項規定，洵屬下級機
            關依上級機關之指示所為之職權協助事項，尚無違
            法之虞。
          D.此觀諸本院96年度訴字第28號判決所揭示之見解：
            「依眷改條例第2條規定，被告為國軍老舊眷村改
            建之主管機關，而被告已於89年5月19日以祥祉字
            第05728號令，授權總政治作戰部辦理國軍老舊眷
            村改建條例內原眷戶法定說明會公告作業(見可閱
            覽訴願卷第41頁)，是92年公告雖係以總政治作戰
            局之名義所為，對於被告為辦理共和新村改建之主
            管機關並無影響。……且共和新村之原眷戶改(遷)
            建申請書、違占建戶改(遷)建申請書、國軍老舊眷
            村原眷戶領取輔助購宅款購置民間市場成屋第1期
            輔助購宅款申請書等其末端均載明『此致國防部』
            字樣，足見共和新村之眷村改建說明會及通知眷戶
            以書面表達同意改建意願及核定同意改建人數等項
            ，皆係由被告以主管機關地位辦理，原告為共和新
            村原眷戶，自應於公告限期內表示同意改建與否，
            以利該計劃之推行。原告未配合辦理改建申請書認
            證作業，被告認彼等屬不同意改建之眷戶，顯非無
            據。」可知被告之所屬下級機關提供眷村改建程序
            事項之協助，應無礙於被告確係基於主管機關之地
            位辦理眷村改建為是。
      (5)本件原告等表示「○○新村」內眷舍並非老舊而無改建
        之必要云云，洵不足採。
        按「本條例所稱國軍老舊眷村，係指於中華民國六十
          九年十二月三十一日以前興建完成之軍眷住宅，具有
          下列各款情形之一者：一、政府興建分配者。二、中
          華婦女反共聯合會捐款興建者。三、政府提供土地由
          眷戶自費興建者。四、其他經主管機關認定者。」為
          眷改條例第3條第1項所明定。準此以言，凡於69年12
          月31日以前興建完成之軍眷住宅，均屬適用眷改條例
          之國軍老舊眷村。
        原告以司法院大法官釋字第485號解釋理由書主張本
          件「○○新村」非老舊眷舍而無改建之必要。
          A.惟查原告等所住眷舍均係69年12月31日前興建完成
            ，此有眷舍管理表可資證明，揆諸眷改條例第3 條
            第1 項規定之意旨，本件系爭眷村係屬國軍老舊眷
            村無疑。
          B.次查，原告等據司法院釋字第485號而主張眷村是
            否老舊而有改建必要，應依眷舍之實際狀況並配合
            社區更新之需要而為決定，此就避免國家資源浪費
            之立場而論，固非無考量之餘地，惟大法官此等提
            示性之解釋，並未變更就老舊眷村之認定以眷舍興
            建完成之日期為判斷之標準。甚且，如司法院釋字
            第485號解釋所揭示，老舊眷村改建係給付行政，
            為對眷戶授予利益，亦即對於眷戶而言並無不利益
            可言。從而，眷戶尚無以自身居住之眷宅並非老舊
            而為抗辯之理由，被告亦無就此部分負有舉證責任
            之義務。況且，本件「○○新村」，已逾四分之三
            之眷戶同意改建，原告等僅為抗辯而要求被告就○
            ○新村為軍眷住宅且老舊而有改建之必要乙事，負
            舉證責任，即置其餘大多數同意改建眷戶之權益於
            不顧，顯有違公益原則。是以渠等之主張不可採為
            是。
      (6)被告作成系爭行政處分，並未逾越行政程序法第124條
        所定之2年除斥期間。
        系爭行政處分並非廢止授予利益之行政處分，自無行
          政程序法第124條所定之2年除斥期間之限制。
          A.按「然所謂原眷戶權益乃基於眷改條例所創設者，
            並非主管機關以行政處分所形成者，是以，同條例
            第22條有關註銷眷舍居住憑證及原眷戶權益之處分
            ，固係不利處分，但非授益處分之廢止，並無行政
            程序法第124條廢止權行使2年除斥期間之限制。」
            為本院97年度訴字第2051號判決所明揭。準此以言
            ，原眷戶權益係基於眷改條例所創設，並非由行政
            處分所形成。是以，同條例第22條有關註銷眷舍居
            住憑證及原眷戶權益之處分，自非授益處分之廢止
            ，無行政程序法第124條廢止權行使2年除斥期間之
            限制。
          B.查原告等之原眷戶權益雖經系爭處分予以註銷，惟
            揆諸本院97年度訴字第2051號判決之意旨，並非授
            益處分之廢止，自無行政程序法第124條廢止權行
            使2年除斥期間之限制。
        退步言之，縱認系爭處分為廢止授予利益之行政處分
          ，仍未逾越行政程序法第124條所定之2年除斥期間。
          A.按「授予利益之合法行政處分，有下列各款情形之
            一者，得由原處分機關依職權為全部或一部之廢止
            ：一、法規准許廢止者。」、「規劃改建之眷村，
            其原眷戶有四分之三以上同意改建者，對不同意改
            建之眷戶，主管機關得逕行註銷其眷舍居住憑證及
            原眷戶權益，收回該房地，並得移送管轄之地方法
            院裁定後強制執行。」分別為行政程序法第123 條
            及眷改條例(90 年10月31日修正版本) 第22條所明
            文規定。準此以言，於規劃改建之眷村，原眷戶有
            四分之三以上同意改建者，主管機關對於不同意改
            建之眷戶依法得以行政處分註銷其原眷戶資格。另
            行政程序法第124 條固明定：「前條之廢止，應自
            廢止原因發生後兩年內為之。」等語，惟此2 年除
            斥期間之起算點為何，法雖未有明文規定，然若廢
            止事由係屬持續不間斷存續，其本質上不外該事由
            持續發生，而在存續期間自均應屬發生之起始時點
            ，其期間之起算自應以該事由持續狀態消滅時起算
            為妥。
          B.查本件原告等未於通知認證期限內，即92年12月4(
            5)日起至93年3月3(4)日，配合辦理改建申請書認
            證作業，亦未於第2階段說明會後30日內表達同意
            改建之意向，嗣被告所屬海軍陸戰隊指揮部及被告
            所屬海軍司令部依法分別以95年12月19日瀚眷字第
            0950010087號函( 參原告97年6 月13日行政訴訟起
            訴狀) 及96年2 月14日渝眷字第0960001120號函給
            予原告等陳述意見之機會，惟原告等仍不配合改建
            ，是以本件原告等始終為不同意改建之眷戶。核原
            告所該當之情事乃持續性發生效力之狀態，並非一
            次即為終結之行為，其廢止原因係隨著違法狀態之
            持續而每日不間斷的發生中，亦即原告於未配合改
            建狀態持續中的每日俱在使廢止原因不斷地發生。
            揆諸前揭行政程序法第123 條、眷改條例(90 年10
            月31日修正版本) 第22條及行政程序法第124 條之
            意旨，本件被告廢止授予原告等利益之處分之除斥
            期間尚未開始起算，是以被告作成註銷原告等原眷
            戶資格之處分自無逾2 年除斥期間為是。
（四）被告於作成註銷原眷戶權益之原處分前，均已多次書面通
      知給予原告等陳述意見之機會，是以原告等所指稱被告至
      今未給予渠等書面陳述意見之機會云云，顯與事實不符。
      查原告主張被告於原處分作成前，並未以書面通知令原告
      等有陳述意見之機會，違反行政程序法第102條之規定云
      云，惟：
    1.按「有下列各款情形之一者，行政機關得不給予陳述意見
      之機會：……五、行政處分所根據之事實，客觀上明白足
      以確認者。……。」、「行政程序法所定之陳述意見程序
      為廣義聽證程序之一環，主要係為保障不利益處分之相對
      人於處分作成前，能有參與表達意見之機會，藉此提高行
      政處分之正確性，並保障人民之權益」分別為行政程序法
      第103 條第5 款、學者蔡茂寅、李建良、林明鏘、周志宏
      之見解。準此以言：
      (1)如行政處分所根據之事實，客觀上明白足以確認者，行
        政機關得不給予相對人陳述意見之機會。
      (2)若人民於處分作成前已有充分陳述意見之機會，即足以
        保障其聽證權，至程序係由處分機關或處分機關授權所
        轄機關進行，對其權利並實難謂有妨礙。
    2.查本件「○○新村」同意改建之原眷戶既已超過四分之三
      ，則被告作成之系爭註銷處分所根據之事實，客觀上明白
      足以確認，揆諸行政程序法第103條第5款規定之意旨，被
      告並無給予原告等陳述意見機會之義務。抑有進者，被告
      不僅於公告改(遷)建第一階段說明書通知原眷戶辦理改建
      相關事項，且於第一階段說明會時亦再說明原眷戶應以書
      面表示改建意願，並告知同意改建與否之法律效果。甚且
      ，被告作成系爭註銷處分前，均已由所轄機關海軍陸戰隊
      指揮部、海軍司令部以95年12月19日瀚眷字第0950010087
      號函、96年2 月14日渝眷字第0960001120號函通知原告等
      因其未配合辦理法院認證參與高雄市「自治新村改建基地
      」改建案，請原告就上開事項於期限內提出陳述意見書，
      並明確記載法規依據及法律效果。是以，被告所轄機關於
      系爭註銷處分作成前，已給予原告等充分陳述意見之機會
      ，揆諸上開學者之見解，原告等之權益業已受保障為是。
      從而原告等指稱被告未給予陳述意見之機會云云，實有違
      誤。
（五）本件○○新村原眷戶，確有四分之三以上合法有效之意思
      表示，表達同意改建意願之事實。查原告等主張被告應提
      出「國軍老舊眷村改建辦理法院裁定暨強制執行事件應行
      注意事項」所定蓋用原眷戶辦理法院認證之同一印章之「
      同意改建名冊」予以證明云云，惟查：
    1.依上開眷改條例施行細則第20條第1項之規定，同意改建
      原眷戶之認定係「以書面為之，並經法院或民間公證人認
      證」，並無須製作同意改建名冊之規定。換言之，原眷戶
      是否同意改建，係依「其是否提出經法院或民間公證人認
      證之認證書」為斷。是以，原告主張被告尚須提出「同意
      改建名冊」云云，顯有誤會。
    2.觀諸本院97年度訴字第2051號判決有謂：「查○○新村、
      ○○新村原眷戶總數各計為376戶，508戶，此有被告提出
      之各該眷舍管理表冊為憑，而依被告所提出之經認證之申
      請書所示，○○新村經認證之申請書為334份、○○新村
      為402份(上開認證書數量均已扣除逾期認證者，附於各該
      新村申請書卷末)，且均經法院或公證人認證。而經本院
      比對各該申請書與眷舍管理表冊：○○新村部分：有3份
      申請書為重複( 分別為門號91、130 、203 號），應予刪
      除；另申請書由沈○○( 見○○新村申請書卷第89頁) 、
      趙○○( 同前卷第181 頁) 、江○○( 同前卷第218 頁)
      、蘇○○○( 同前卷第235 頁，原眷戶資料為鄧○○) 、
      張○○( 同前卷第259 頁) 、高○○( 同前卷第308 頁)
      等6 人出具者，因比對眷舍管理表冊所附資料，未能確認
      為原眷戶或原眷戶死亡由承受其權益之眷屬所提出者，亦
      予刪除。是可堪確認為原眷戶所為經認證之申請書計330
      份，與原眷戶總數比例約為88％，屬已達法定四分之三門
      檻。○○新村部分：有6 份申請書為重複( 分別為門號80
      、84、89、95、204 、220 號) ，應予刪除；另申請書由
      陳○○( 見○○新村認證書卷第140 頁) 、張○○( 同前
      卷第251 頁) 、于○○○( 同前卷第375 頁) 、盧○○(
      同前卷第409 頁) 、劉○○( 同前卷第474 頁) 、林○○
       (同前卷第440 頁) 、陳○○( 同前卷第438 頁) 等7 人
      出具者，因比對眷舍管理表冊所附資料，未能確認為原眷
      戶或原眷戶死亡由承受其權益之眷屬所提出者，亦予刪除
      。是可堪確定之經認證之申請書為38 9份，與原眷戶總數
      比例約為百分之七十六，亦達法定四分之三門檻。」等語
      ，可知依眷舍管理表及經認證之申請書即可認定同意改建
      眷戶之比例為是。
    3.抑有進者，觀諸「國軍老舊眷村改建辦理法院裁定暨強制
      執行事件應行注意事項」之名稱，係被告如欲依眷改條例
      第22條後段之規定，聲請法院裁定後強制執行時之應行注
      意事項，前揭程序與本件行政訴訟係不同之程序，自毋須
      於本件行政訴訟程序中適用前揭應行注意事項之規定。甚
      且，依上開應行注意事項第3條第2項(辦理法院裁定前應
      注意事項)：「各列管單位應於法定說明會辦理完畢後三
      個月內收回認證書，並請眷戶於『同意改建名冊』中，蓋
      用辦理法院認證之同一印章。(如未蓋印者，應記明事由
      。)」，可知「同意改建名冊」製作之前提仍為以原眷戶
      同意改建所提出之認證書為據。從而，原眷戶同意改建與
      否自依「其是否提出經法院或民間公證人認證之認證書」
      即可予以認定。
    4.本件原告等所處「○○新村」之原眷戶總數計508戶，扣
      除未辦理認證者計85戶、逾期始辦理者計24戶，於第一階
      段認證期限屆至前( 即93年3 月4 日前) 已辦理認證者共
      計399 戶，已逾原眷戶戶數四分之三。抑有進者，本件「
      ○○新村」之認證結果業經本院97年度訴字第2051號判決
      實質審查，可確定之經認證之申請書為389 份，確已達法
      定四分之三門檻，並無疑問。是以，揆諸上開眷改條例第
      22條規定之意旨，本件「○○新村」為同意改建之眷村，
      自應辦理改建。從而原告等主張被告應提出蓋用原眷戶辦
      理法院認證之同一印章之「同意改建名冊」予以證明云云
      ，顯不可採為是。
（六）原告等主張被告所屬總政治作戰局92年11月25日勁勢字第
      0920014643號公告既係事實通知，則原眷戶即無依該公告
      之期限提出申請書之義務云云，惟：
    1.按「原眷戶依本條例第22條規定同意改建者，應於主管機
      關書面通知之日起3個月以書面為之，並經法院或民間公
      證人認證。」、「抑且，被告所屬總政治作戰局依國防部
      令於92年11月25日以勁勢字第0920014643號公告召開高雄
      市自治新村改建基地改( 遷) 建認證說明會，並為若干事
      項之公告( 公告內容詳如後述) ，核其內容無非將系爭眷
      舍改建程序及同意改建與否之法律效果等事項告知眷村住
      戶，並未對外發生公法上權利得喪變更之效果，至於關於
      原眷戶權益註銷之說明，則係首揭眷改條例施行細則之重
      申，乃事實通知，並非行政處分至明。……被告所屬總政
      治作戰局依被告指揮於92年11月25日以勁勢字第09200146
      43號公告召開高雄市自治新村改建基地改( 遷) 建認證說
      明會，除於公告事項載明同意改建之原眷戶及違占建戶應
      於說明會後3 個月內，填具改( 遷) 建申請書，並經法院
      或民間公證人認證後，連同相關資料一併繳交至列管軍種
      單位，逾期未繳交者則視為不同意改建戶。……本眷村原
      眷戶有四分之三以上同意改( 遷) 建，並經法院( 或民間
      公證人) 認證者，本村即按改建計畫及相關程序改建，對
      不同意改建者，本部得逕行註銷原眷戶眷舍居住憑證( 含
      公文書) 及其權益，收回該房地，並得移送管轄之地方法
      院裁定強制執行等語外，公告所附申請書並就前揭眷改條
      例第20條第3 項所示事項詳予以記載，有上開公告所附申
      請書附卷為憑，核此公告所揭示改建認證之程序及相關資
      訊，就不同意改建者得為註銷處分之情節已具有相當預告
      性質，所揭示之資訊充分( 申請書附有5 選項，就原眷戶
      改建權益詳為說明) ，賦予決策之期間相當(3個月)。 」
      分別為眷改條例施行細則第20條第1 項、本院97年度訴字
      第2051號判決所明揭。準此以言，系爭公告雖屬事實通知
      ，惟係就上開眷改條例施行細則之重申，將系爭眷舍改建
      程序及同意改建與否之法律效果等事項告知眷村住戶，且
      改( 遷) 建申請書亦就此相關事項為充分揭露，並賦予原
      眷戶相當之期間決策。
    2.查被告不僅於公告改(遷)建第一階段說明書通知原眷戶辦
      理改建相關事項，且於第一階段說明會時亦再說明該眷村
      原眷戶及違占眷戶如同意改(遷)建，應於說明會後3個月
      內(即93年3月3日及4日前)填具高雄市自治新村改建基地
      原眷戶(違占建戶)改(遷)建申請書，並經法院或民間公證
      人認證後，繳交列管單位，逾期或限期補正仍未繳交者，
      視為不同意改建。揆諸上開規定之意旨，被告已將系爭眷
      舍改建程序及同意改建與否之法律效果等事項告知眷村住
      戶，且改(遷)建申請書亦就此相關事項為充分揭露，並賦
      予原眷戶相當之期間﹣3個月決策，洵屬合法而有據。從
      而，原告主張無依該公告之期限提出申請書之義務云云，
      顯不可採為是。
（七）本件原告等確為不同意改建之眷戶，被告依眷改條例第22
      條第1項之規定註銷其居住憑證及原眷戶權益，洵係依法
      所為。
    1.按「眷戶逾期未提送眷舍改(遷)建申請書及認證書或擴張
      、限制、變更其內容者，為不同意改建之眷戶。」、「凡
      阻撓拆除、妨礙工進、拒繳價款或其他未配合主管機關辦
      理各項改(遷)建作業者，均屬本條所稱『不同意改建之眷
      戶』。」分別為辦理國軍老舊眷村改建注意事項第伍、二
      及第伍、三所明定。準此以言，眷改條例第22條所稱之不
      同意改建之眷戶係指逾期未提送眷舍改(遷)建申請書及認
      證書或擴張、限制、變更其內容者，或係阻撓拆除、妨礙
      工進、拒繳價款或其他未配合主管機關辦理各項改(遷)建
      作業者而言。
    2.經查：
      (1)原告等未於高雄市自治新村改建基地等10村(含○○新
        村)改(遷)建第一階段說明會後3個月內配合辦理並提交
        改建同意認證書。嗣經被告所屬海軍陸戰隊於95年12月
        19日以瀚眷字第0950010087號函請原告等於96年1 月15
        日前提出陳述書。又經被告所屬海軍司令部於96年2 月
        14日以渝眷字第0960001120號函請原告等於96年3 月1
        日前提出陳述書，逾期視同放棄陳述之機會，原告等仍
        未據以辦理認證。
      (2)揆諸前揭「辦理國軍老舊眷村改建注意事項」第伍、二
        及第伍、三之規定，逾期未表示或仍不配合改建作業者
        ，視為「不同意改建之眷戶」。經履次請原告等陳述意
        見，渠等仍不予置理，其真意確為不同意改建即屬無疑
        。又本件○○新村已有逾法定比例四分之三以上之原眷
        戶同意改建，而原告等確屬不同意改建之原眷戶，揆諸
        眷改條例第22條規定之意旨，被告自得依法註銷其眷舍
        居住憑證及原眷戶權益為是。
      (3)職是，原告稱其非眷改條例第22條所稱之不同意改建戶
        ，被告註銷其居住憑證於法未合云云，洵不足採。
    3.抑有進者，眷改條例第1條所定之立法目的，非僅有保障
      原眷戶權益而已，且註銷眷戶居住憑證及原眷戶權益，亦
      非「處罰」之規定。
      (1)按「為加速更新國軍老舊眷村，提高土地使用經濟效益
        ，興建住宅照顧原眷戶及中低收入戶，協助地方政府取
        得公共設施用地，並改善都市景觀，特制定本條例；本
        條例未規定者，適用其他有關法律之規定。」此為眷改
        條例第1條所明定。準此以言，眷改條例之立法目的除
        照顧原眷戶及中低收入戶外，尚包括加速更新國軍老舊
        眷村、提高土地使用經濟效益、協助地方政府取得公共
        設施用地、改善都市景觀等。
      (2)查原告等主張就眷改條例第1條之立法目的而論，將「
        依法表達不同意改建意願之眷戶」視作眷改條例第22條
        第1項之「不同意改建之眷戶」除已違反興建住宅照顧
        原眷戶及中低收入戶之目的外，更無助於眷改條例第1
        條所定立法目的之達成云云。惟上開眷改條例第1條之
        立法目的既非僅止於照顧原眷戶而已，而立法者基於認
        為不應僅少數人反對而使眷村改建無法進行，故而制定
        眷改條例第22條，授權主管機關於一定比例之多數原眷
        戶同意時，得註銷眷村居住憑證以達「加速更新國軍老
        舊眷村、提高土地使用經濟效益、協助地方政府取得公
        共設施用地、改善都市景觀」等立法目的，則被告依據
        上開眷改條例規定，註銷原告等之原眷戶權益，依上述
        說明，應無不當之處為是。此外，眷改條例為加速更新
        老舊眷村、提高土地使用之效益，避免因少數人之反對
        而使眷村無法更新，造成土地因無法改建而造成之資源
        浪費，而設定一定比例之門檻，於超過該比例之原眷戶
        同意改建時，即得將不同意眷戶之居住憑證及原眷戶權
        益註銷。是以，被告據此註銷不同意改建戶之居住憑證
        即原眷戶權益，自有助於眷改條例第1條立法目的之達
        成。抑有進者，原告等主張註銷其眷村居住憑證為「處
        罰」，然眷改條例第22條應僅係基於眷改條例之立法目
        的，授權主管機關得註銷不同意之原眷戶之原眷戶權益
        ，使其無法再享有國家所給予之福利而已，而非對於其
        表示不予同意之行為施加一定惡害之制裁。蓋若如此，
        則對於一般人民而言，均未能享有原眷戶權益，豈非均
        係國家對其為「處罰」？顯然亦過分擴大所謂「處罰」
        之意涵。
（八）本件被告裁量權之行使並無任何逾越權限或濫用權力之處
      ，更無違於比例原則。
    1.按「規劃改建之眷村，其原眷戶有三分之二以上同意改建
      者，對不同意改建之眷戶，主管機關得逕行註銷其眷舍居
      住憑證及原眷戶權益，收回該房地，並得移送管轄之地方
      法院裁定後強制執行。」、「查國軍老舊眷村改建之政策
      目的之一，即係改善軍眷之生活環境，為政府對眷戶之福
      利措施，並以眷村有四分之三以上眷戶同意改建為條件，
      此符合公共政策追求最大利益之意旨。本件已於94年12月
      5日召開說明會後3個月內獲得四分之三以上眷戶同意改建
      ，本應續行後續改建事宜，惟因原告等原眷戶不同意改建
      ，拒不搬遷，致使延宕改建時程，嗣經被告轄下機關一再
      函知儘速辦理認證後送被告憑辦，並屢次通知原告等不同
      意改建之法律效果，惟原告等始終不同意改建，此等程序
      拖延長達2年有餘，相對於已同意改建之住戶則造成期間
      延宕之損害，則被告遲至96年、97年始以原處分(一)(二)
      註銷原告等原眷戶權益，實已斟酌本案歷經多年與原告等
      協調溝通程序仍未果之情事，及為顧及其他大多數同意改
      建眷戶之權益，應認其裁量權之行使並無任何逾越權限或
      濫用權力之處，更無違於比例原則。」分別為眷改條例第
      22條第1 項、本院97年度訴字第2051號判決所明揭。準此
      以言：
      (1)依眷改條例之規定，主管機關對於不同意改建之眷戶得
        住銷其居住憑證。
      (2)眷村改建主管機關歷經多年與原告等協調溝通程序仍未
        果之情事，及為顧及其他大多數同意改建眷戶之權益而
        註銷不同意改建眷戶之居住憑證，應認其裁量權之行使
        並無任何逾越權限或濫用權力之處，更無違於比例原則
        。
   2.查本件原告等主張被告未區分原告等人所為行為情節輕重
     ，亦未考量採取註銷眷舍居住憑證及原眷戶權益此一手段
     之適當性與必要性，所為行為已然違反行政程序法第7條所
     定之比例原則、以及具有裁量怠惰之瑕疵云云。惟：
     (1)依前揭眷改條例第22條第1項之規定可知，對於不同意改
       建之眷戶，其法律效果即為註銷其居住憑證及原眷戶權
       益，該條並未對於不同意改建之眷戶有其他處置之規定
       。是以，原告等表示被告對於不同意改建之眷戶應以其
       他限制較輕微之公權力手段為之，諸如註銷該等眷戶就
       目前所居住房屋之使用權，保留其日後分配其他眷舍或
       眷改後其他房屋云云，顯與前揭眷改條例第22條第1項之
       規定不符，其主張洵不足採。從而，被告基於依法行政
       之立場，對於不同意改建之眷戶依眷改條例第22條第1項
       之規定註銷其居住憑證及原眷戶權益，自無原告所稱「
       怠為裁量」之情事。
     (2)本件被告已於94年12月5日召開法定說明會後3個月內，
       獲得改建法定門檻四分之三以上眷戶同意改建，本應續
       行後續改建事宜，惟因原告等不同意改建且拒不搬遷，
       致使延宕改建時程，嗣經被告轄下機關海軍陸戰隊指揮
       部、海軍司令部分別於95年12月19日瀚眷字第09500100
       87號函、96年2 月14日渝眷字第0960001120號函一再函
       知原告等儘速辦理認證後送被告憑辦，並屢次通知原告
       等不同意改建之法律效果及給予陳述意見之機會，惟原
       告等始終不同意改建，此等程序拖延長達數年，相對於
       已同意改建之住戶則造成期間延宕之損害，則被告遲至
       98年始註銷原告等原眷戶權益，實已斟酌本案歷經多年
       與原告等協調溝通程序仍未果之情事，及為顧及其他大
       多數同意改建眷戶之權益，揆諸前揭本院97年度訴字第
       2051號判決之意旨，應認被告裁量權之行使並無任何逾
       越權限或濫用權力之處，更無違於比例原則。
（九）又原告主張訴願決定完全引據被告之答辯理由，未具體調
      查事證即作成決定云云，惟查，訴願案件之審議為訴願受
      理機關權限，被告固無置喙餘地，然觀諸訴願決定書之理
      由欄已詳述本件改建程序之事實經過，並據此認定原告等
      確未於認證期限內表達同意改建之意願，方作成訴願決定
      認定被告依眷改條例第22條註銷原告等原眷戶權益之處分
      並無違法不當之處。是以原告等空言主張本件訴願決定並
      未調查事證云云，實非可採，且更難謂僅以訴願決定與原
      告等之訴求不符乙節，即逕認訴願決定有所違誤，故原告
      等之上開主張顯有未洽之處。
（十）被告所屬下級機關並未傳述不實之改建認證眷戶數，是以
      原告等自有正確之資訊以作成妥適之判斷。查原告等主張
      於認證期限屆至前，被告所屬之前海軍後勤司令部以93年
      2 月23日沛眷字第0930002641號、93年3月2日沛眷字第09
      30003202號等書函，以不實之「第一階段法院認證原眷戶
      數截至目前為止已達四分之三以上」向眷戶宣導並隱喻再
      不認證改建者將遭受眷改條例第22條之懲罰隱喻威脅：「
      未辦理認證作業者將依眷改條例第22條規定辦理」，企圖
      影響尚未認證原眷戶之意願，而認被告辦理本件改建認證
      有詐欺之情事云云，惟：
    1.按「行政行為，應以誠實信用之方法為之，並應保護人民
      正當合理之信賴。」為行政程序法第8條所明定。
    2.查被告所屬之前海軍後勤司令部以93年2月23日沛眷字第0
      930002641號、93年3月2日沛眷字第0930003202號等書函
      ，請未完成認證之眷戶於法定期限前完成認證時，依統計
      資料，尚未認證眷戶分別為125戶及115戶，故其時已認證
      眷戶數均已超過四分之三之法定門檻，並非為不實之資訊
      。是以，原告等自有正確之資訊以作成妥適之判斷。
    3.從而，前開書函雖載有「逾期辦理之眷戶將依國軍老舊眷
      村改建條例第22條規定……辦理相關作業」等語，乃基於
      認證期限將至，請未完成認證之眷戶於法定期限前完成認
      證，俾免逾期影響個人權益。原告等執詞認有不實謊言宣
      導以造成眷戶恐慌而促成全村同意改建之情事，應屬無稽
      。
（十一）本件被告於99年7月7日之準備程序，蒙本院諭知確認本件
      訴訟「○○新村」原眷戶戶數508戶依據為何。於本件訴
      訟中，被告係以附件3之「原眷戶名冊」作為「○○新村
      」原眷戶總戶數之依據，原告等雖主張於另案( 本院97年
      度訴字第1551號) 中被告係以「○○新村」眷舍管理表作
      為主張之依據，然該「○○新村」眷舍管理表與附件3 之
      「原眷戶名冊」內容並無二致，僅上開眷舍管理表就原眷
      戶陳○○( 高雄市左營區○○新村93-7號、93-8號) 乙戶
      之眷舍管理表似有缺漏，被告並已於另案（本院97年度訴
      第1551號）中補陳該戶之眷舍管理表予原告參酌，原告應
      可核對上開「原眷戶名冊」與眷舍管理表皆為相同內容之
      資料。是以，被告附件3 之「原眷戶名冊」應足作為「○
      ○新村」原眷戶總戶數之依據。
（十二）綜上所述，原處分及訴願決定均無違誤，資為抗辯，並聲
      明求為判決駁回原告之訴，訴訟費用由原告負擔。
四、上開事實概要欄所述之事實，除後列之爭點事項外，其餘為
    兩造所不爭執，並有高雄市「自治新村」改建基地「○○新
    村」原眷戶第一次認證書資料、海軍列管○○新村遷建「自
    治新村改建基地」原眷戶法院認證資料、原處分、昭和十八
    年左營軍區圖、日治末期左營軍區海軍官舍圖「自治」、「
    ○○」、「合群」與「○○」新村劃分圖、依據空照圖所繪
    製「○○」、「○○」與「○○○」新村及眷舍分佈情形、
    「○○新村」與「○○新村」門牌號碼圖、「○○新村」與
    「○○新村」道路指標圖、○○新村原眷戶酉○72年奉海軍
    總部核配眷舍命令、被告國防部受任律師寄達「○○新村」
    與「○○新村」眷戶所用信封上書寫之地址資料、臺灣地區
    海軍接收整建數量統計表、海軍台灣地區軍事基地內眷舍清
    冊、海軍眷舍分佈地區及住在眷戶統計表、原告統計之曾居
    住於○○新村的海軍高階將領資料、歷來左營各眷村概況資
    料、被告所屬總政治作戰部86年5 月6 日(86)祥祉字第0430
    2 號函、92年12月4 日、5 日之高雄市「自治新村改建基地
    」改（遷）建第一階段（認證）說明書資料、高雄市「自治
    新村改建基地」原眷戶改（遷）建申請書、海軍後勤司令93
    年2 月23日沛眷字第02641 號函、高雄市左營區○○自治會
    93年2 月24日(93)明自字第001 號函、海軍後勤司令部93年
    3 月2 日沛眷字第0930003202號函、被告所屬總政治作戰局
    93年3 月17日勁勢字第0930003615號函、國防部93年12月24
    日4 勁勢字第0930019191號令、高雄市○○新村參與自治新
    村改建基地未認證眷戶統計表、高雄市○○新村參與自治新
    村改建基地認證分析表、辦理國軍老舊眷村改建注意事項第
    伍、二及第伍、三規定、原告等之眷舍管理表、國防部89年
    5 月19日(89)祥祉字第05728 號令、○○新村位置圖、 海
    軍總司令部64年2 月27日(64)治眷字0769號函、蔡茂寅、李
    建良、林明鏘、周志宏合著之行政程序法實用第119 頁資料
    、高雄醫學大學附設中和紀念醫院死亡證明書（編號：KMUZ
    00000000000 ）、被繼承人林○○及其繼承人之戶口名簿及
    戶籍謄本、被告87年12月1 日(87)祥祉字第14383 號令84年
    10月司法院第六期公證實務研究會司法院民事廳研究意見、
    ○○眷村文化暨權益促進會93年3 月4 日( 九三) 字第001
    號函暨後附公證費收據與聲明書影本共10份' 海軍陸戰隊指
    揮部99年1 月29日海陸眷服字第0990001127號函、海軍後勤
    司令部93年2 月25日沛眷字第0930002883號函、海軍後勤司
    令部93年3 月1 日沛眷字第0930003202號函、被告所屬總政
    治作戰局93年9 月9 日勁勢字0930012930號函被告98年2 月
    5 日國政眷服字第0980001435號函暨存證信函影本共19份、
    周○○等12人之存證信函影本共12份、被告99年1 月19日國
    政眷服字第0990000777號令轉海軍陸戰隊指揮部99年1 月29
    日海陸眷服字第0990001127號函、被告98年2 月5 日國政眷
    服字第0980001435號函、原告整理之逾期認證戶（合計10戶
    ）資料、原告整理之重複認證戶3 戶（每戶重複認兩次、計
    6 張不實認證書）資料、原告整理之因不改建被註銷眷籍資
    料（20戶仍被舉證為同意改建戶列計、請准扣除19戶）、原
    告整理之認證截止前立不同意改建聲明認證書（有條件同意
    改建認證書）眷戶計9 戶資料、原告整理之寄「存證信函」
    聲明撤銷前改建認證書12戶資料、原告整理之庭證認證書經
    塗改而公證人未蓋戳記章更正資料、原告整理之認證書上個
    人資料為被告預先電腦列印者（42戶違反公證法第101 條規
    定，扣除7 戶重複者，應扣除35戶）及原告整理之認證日與
    申請公證人公證日不同日資料（計162 戶）、被告整理之「
    ○○新村」眷舍管理表、總統府98年9 月10日（98）特字第
    00065 號令、被告91年1 月28日（91）祥祉字第01040 號令
    及核定名冊、被告91年5 月2 日（91）祥祉字第04522 號令
    及核定名冊、被告92年8 月1 日勁勢字第0920009106號令及
    核定名冊、被告94年5 月6 日勁勢字第0940006692號令及核
    定名冊、被告90年3 月30日（90）祥祉字第03551 號令及核
    定名冊、被告91年4 月19日（91）祥祉字第04024 號令及核
    定名冊、被告94年2 月23日勁勢字第0940002491號令及核定
    名冊、被告93年3 月8 日勁勢字第0930003043號令、被告90
    年10月26日（90）祥祉字第12653 號令及核定名冊、被告91
    年9 月17日（91）祥祉字第0009999 號令及核定名冊、被告
    90年12月17日（90）祥祉字第14911 號令及核定名冊、被告
    93年7 月20日勁勢字第0930010081號令及核定名冊、被告91
    年11月14日祥祉字第0910012524號令及核定名冊、被告90年
    11月27日（90）祥祉字第14087 號令及核定名冊、被告95年
    6 月6 日勁勢字第0950007736號令、被告92年4 月3 日勁勢
    字第0920003605號令及核定名冊、被告91年7 月10日（91）
    祥祉字第0007316 號令及核定名冊、被告93年8 月5 日勁勢
    字第0930011051號令及核定名冊、海軍陸戰隊指揮部97年8
    月5 日海陸眷服字第0970006806號呈及原告楊○○○97年7
    月7 日切結書及其國軍左營總醫院附設診斷證明書等件附於
    原處分卷及本院卷可稽，為可確認之事實。
五、歸納兩造上述之主張，本件爭執之重點在於：被告以原告未
    於高雄市○○○村○○○段說明會後3 個月期限內，提交改
    建同意認證書，乃依眷改條例第22條規定，以原處分註銷原
    告高雄市○○新村眷舍居住憑證及原眷戶權益，有無違誤？
    系爭○○新村、○○新村改建同意認證書之認證結果，是否
    已達四分之三以上比例？被告就○○新村部分，是否基於主
    管機關地位，依據眷改條例改建？被告將○○新村與○○新
    村合併而統稱為○○新村進行眷改條例所定之改建程序，是
    否已違反眷改條例第22條與眷改條例施行細則第20條之規定
    ？被告將原告等視作眷改條例第22條第1 項所稱之不同意改
    建之眷戶，是否已違反眷改條例第1 條之立法目的及眷改條
    例第22條第1 項之規範意旨？原處分是否已違反行政程序法
    第7 條之比例原則，以及具有「怠為裁量」之瑕疵？被告作
    成原處分，是否已經逾越行政程序法第124 條所定廢止原因
    發生後2 年內必須作成之除斥期間？茲分述如下：
（一）按軍人因任軍職而獲配住軍方所管理眷舍之法律關係，乃
      私法上使用借貸關係，各該主管機關或其所屬權責機關所
      核發證明眷舍配住權證，雖係公文書，然原亦係單純私權
      證明文件。惟迄85年2 月5 日總統(85)華總字第85000271
      30號令制定公布眷改條例，其中第1 條第1 項：「為加速
      更新國軍老舊眷村，提高土地使用經濟效益，興建住宅照
      顧原眷戶及中低收入戶，協助地方政府取得公共設施用地
      ，並改善都市景觀，特制定本條例。」第2 條第1 項：「
      本條例主管機關為國防部。」第3 條：「（第1 項）本條
      例所稱國軍老舊眷村，係指於中華民國六十九年十二月三
      十一日以前興建完成之軍眷住宅，具有下列各款情形之一
      者：……（第2 項）本條例所稱原眷戶，係指領有主管機
      關或其所屬權責機關核發之國軍眷舍居住憑證或公文書之
      國軍老舊眷村住戶。」第5 條：「（第1 項）原眷戶享有
      承購依本條例興建之住宅及由政府給與輔助購宅款之權益
      。原眷戶死亡者，由配偶承受其權益，餘均不得承受其權
      益。……（第2 項）前項子女人數在二人以上者，應於原
      眷戶與配偶均死亡情事發生之日起三個月內，以書面協議
      向主管機關表示由一人承受權益；逾期均喪失承受之權益
      。」第26條：「本條例第三條第一項第三款之軍眷住宅，
      其使用人不具原眷戶身分而領有房屋所有權狀者，比照原
      眷戶規定辦理之。」等規定，得見政府「為加速更新國軍
      老舊眷村，提高土地使用經濟效益，興建住宅照顧原眷戶
      及中低收入戶，協助地方政府取得公共設施用地，並改善
      都市景觀」之公共利益，始制定上開第3 條第1 項所指國
      軍老舊眷村與同條第2 項所稱原眷戶，構建原眷戶享有承
      購依該條例興建之住宅及由政府給與輔助購宅款之權益，
      發生公法之效力。職是，軍眷眷舍原眷戶之受配、收回所
      衍生之問題，厥為公法上之爭議。
（二）次按，眷改條例第22條規定「規劃改建之眷村，其原眷戶
      有四分之三以上同意改建者，對不同意改建之眷戶，主管
      機關得逕行註銷其眷舍居住憑證及原眷戶權益，收回該房
      地，並得移送管轄之地方法院裁定後強制執行。」（按本
      條例於96年1 月3 日修訂原眷戶比例為三分之二，並增列
      第2 項）第16條規定︰「興建住宅社區配售原眷戶以一戶
      為限。每戶配售之坪型以原眷戶現任或退伍時之職缺編階
      為準；並得價售與第二十三條之違占建戶及中低收入戶；
      如有零星餘戶，由主管機關處理之。前項價售中低收入戶
      之住宅，得由主管機關洽請直轄市、縣（市）國民住主管
      機關價購，並依國民住宅條例規定辦理配售、管理。第一
      項住宅社區配售坪型辦法，由主管機關定之。」第20條規
      定︰「原眷戶可獲之輔助購宅款，以各直轄市、縣（市）
      轄區內同期改建之國軍老舊眷村土地，依國有土地可計價
      公告土地現值總額百分之六十九點三為分配總額，並按其
      原眷戶數、住宅興建成本及配售坪型計算之。分配總額達
      房地總價以上者，原眷戶無須負擔自備款，超出部分，撥
      入改建基金；未達房地總價之不足款，由原眷戶自行負擔
      。前項原眷戶自行負擔部分，最高以房地總價百分之二十
      為限，其有不足部分，由改建基金補助。原眷戶可獲得之
      輔助購宅款及自備款負擔金額，依各眷村之條件，於規劃
      階段，由主管機關以書面向原眷戶說明之。申請自費增加
      住宅坪型之原眷戶，仍依原坪型核算輔助購宅款，其與申
      請價購房地總價之差額由原眷戶自行負擔。」第21條規定
      ︰「原眷戶放棄承購改建之住宅，自願領取前條之輔助購
      宅款後搬遷者，從其意願。」第29條規定：「本條例施行
      細則，由主管機關定之。」被告依眷改條例第29條授權，
      制定施行細則，其中第14條規定︰「原眷戶於國軍老舊眷
      村內自行增建之房屋，由主管機關按拆除時當地地方政府
      舉辦公共工程拆遷補償標準，予以補償，其補償坪數計算
      方式如下：一、現有房屋總坪數（含原公配眷舍坪數與自
      行增建坪數），減去原公配眷舍坪數與輔助購宅坪型，等
      於補償坪數。二、由原眷戶籌款配合政府補助重新整建，
      或屬於本條例第三條第一項第三款自費興建者，以現有房
      屋總坪數，減去輔助購宅坪型，等於補償坪數。前項補償
      ，以房屋為限，餘均不辦理補償。」第17條規定︰「本條
      例第二十條第一項所稱國有土地可計價，係指非屬公共設
      施之國有土地，按行政院核定改建計畫當期公告土地現值
      計算之價格。」第18條規定︰「本條例第二十條所定房地
      總價及第二十三條所定成本價格，依下列方式計算：一、
      房屋部分：依房屋及公用建築之建造費、工程管理費、墊
      款利息、有關稅捐及其他建築有關必要費用之總額與房屋
      自用總面積之比例，分戶計算之。二、土地部分：以房屋
      建造完成當期公告土地現值計價後，按各戶之應有持分比
      例計算之。前項土地不屬於本條例第四條第二項者，應以
      土地取得地價為準，包含墊款利息、開發費用及有關稅捐
      。」第19條規定︰「原眷戶依本條例第二十一條規定於規
      劃改建基地房屋建造完成前，自願領取輔助購宅款後搬遷
      者，應以書面向主管機關提出申請，經核定後發給，其與
      實際房屋建造完成當期決算之價格發生差異時，不予追加
      減。前項輔助購宅款，其數額應於主管機關規劃改建基地
      建築工程發包後，依決標價格計算之。原眷戶於規劃改建
      基地房屋建造完成後，自願領取輔助購宅款搬遷者，其可
      獲輔助購宅款之數額，依決算後之房地總價計算之。經主
      管機關輔導改建眷村內，原眷戶有四分之三以上放棄承購
      依本條例改建之住宅，自願領取輔助購宅款後搬遷者，其
      可獲輔助購宅款之數額，依主管機關選定之政府興建住宅
      、國民住宅或依本條例第二十八條第一項興建之眷宅，完
      工決算後之房地總價計算之。前項原眷戶領取輔助購宅款
      後，得依其意願購置主管機關選定之政府興建住宅、國民
      住宅或依本條例第二十八條第一項興建之眷宅。」第20條
      第1 項規定「原眷戶依本條例第22條規定同意改建者，應
      於主管機關書面通知之日起3 個月以書面為之，並經法院
      或民間公證人認證。」又國防部依眷改條例第16條第3 項
      授權制定國軍老舊眷村改建配售坪型辦法，其第2 條、第
      4 條分別規定︰「配售及價售住宅坪型，以住宅之室內自
      用面積為準，不包括共同使用部分及陽台面積，區分如下
      ：一、三十四坪型配售將官級原眷戶。二、三十坪型配售
      校官級原眷戶。三、二十八坪型配售尉官、士官級原眷戶
      。四、二十六坪型價售違占建戶。五、十二坪型依前四款
      對象，其屬鰥寡無依者申請配（價）售之。前項各款坪型
      面積，得彈性增減百分之二。」、「原眷戶屬尉官、士官
      級或校官級者，得申請自費增購上一級坪型住宅，增坪所
      需費用由原眷戶自行負擔，改建基金不予輔（補）助及優
      惠貸款。」另司法院釋字第557 號解釋明白揭示：「行政
      機關、公立學校或公營事業機構，為安定現職人員生活，
      提供宿舍予其所屬人員任職期間居住，本屬其依組織法規
      管理財物之權限內行為；至因退休、調職等原因離職之人
      員，原應隨即歸還其所使用之宿舍，惟為兼顧此等人員生
      活，非不得於必要時酌情准其暫時續住以為權宜措施。行
      政院基於全國最高行政機關之職責，盱衡國家有限資源之
      分配，依公教人員、公營事業機構服務人員任用法規、俸
      給結構之不同，自得發布相關規定為必要合理之規範，以
      供遵循。」基於同一理由，被告對於軍眷眷舍房地之管理
      及處理本得發布相關規定為必要合理之規範，以供遵循。
      惟因立法者基於社會政策考量而制定眷改條例保障原眷戶
      優於其他一般國民之權益，然無論如何，國軍老舊眷村之
      改建，本質上仍係被告對於軍眷眷舍房地之管理及處理，
      其基於管理權人地位，對於軍眷眷舍之土地如何改建、規
      劃及利用，乃至於對於原眷戶補助購宅款之計算，只要未
      與眷改條例牴觸或有違於原眷戶間之平等，本得自為規範
      。況且，眷改條例所創設之原眷戶法律地位，優於其他一
      般國民，眷舍改建配售更是典型給付行政，原眷戶權益在
      層級化法律保留原則體系，應屬低密度法律保留，是以眷
      改條例第29條既已概括授權被告就施行細則為規定，被告
      就眷改措施，本應基於其行政之積極性、公益性，酌量當
      時之社會經濟狀況，財政收支情形，除非涉及公共利益之
      重大事項，應有法律或法律授權之命令為依據之必要外，
      也應有其整體性考量之自由形成空間。核諸上開施行細則
      、辦法等規定，既無悖離眷改條例之處，且係辦理國軍老
      舊眷村業務細節性、技術性規定，乃屬規範母法授權範圍
      事項之行政命令，核均無悖於法律保留原則，行政機關依
      此行政，即屬合法，應予尊重。
（三）經查：被告以89年5 月19日（89）祥祉字第05728 號令，
      授權總政治作戰局辦理眷改條例內原眷戶說明會公告作業
      ，該局於92年11月25日以勁勢字第0920014643號公告召開
      高雄市自治新村改建基地改（遷）建認證說明會，並於公
      告事項載明同意改建之原眷戶及違占建戶應於說明會後3
      個月內，填具改（遷）建申請書，並經法院或民間公證人
      認證後，連同相關資料一併繳交至列管軍種單位，逾期未
      繳交者則視為不同意改建戶。惟原告迄未配合辦理改（遷
      ）建法院認證事宜，嗣經海軍陸戰隊指揮部於95年12月19
      日以瀚眷字第0950010087號函請原告於96年1 月15日前提
      出陳述書，惟原告雖於96年1 月15日具文陳請釋明應向何
      機關陳述何事項內容，惟未就不同意改建部分提出陳述書
      。又經海軍司令部於96年2 月14日以渝眷字第0960001120
      號函請原告於96年3 月1 日前提出陳述書，逾期視同放棄
      陳述之機會，原告仍未據以辦理認證等情，此有海軍陸戰
      隊指揮部95年12月19日瀚眷字第0950010087號函及海軍司
      令部於96年2 月14日渝眷字第0960001120號函附於原處分
      卷可參，足見原告屬不同意改建之原眷戶，被告乃依眷改
      條例第22條規定，以原處分註銷原告眷舍居住憑證及原眷
      戶權益，揆諸前揭規定，並無違誤。
（四）原告雖主張：被告應就○○新村全體原眷戶，確有4 分之
      3 以上表達同意改建意願，提出「國軍老舊眷村改建辦理
      法院裁定暨強制執行事件應行注意事項」所定蓋用原眷戶
      辦理法院認證之同一印章之「同意改建名冊」予以證明云
      云。惟依上開眷改條例施行細則第20條第1 項之規定，同
      意改建原眷戶之認定係「以書面為之，並經法院或民間公
      證人認證」，並無須製作同意改建名冊之規定。換言之，
      原眷戶是否同意改建，係依「其是否提出經法院或民間公
      證人認證之認證書」為斷。是以，原告主張被告尚須提出
      「同意改建名冊」云云，顯有誤會，不足採信。次查：崇
      實新村、○○新村原眷戶總數各計為376 戶，508 戶，此
      有被告提出之各該眷舍管理表冊為憑，而依被告所提出之
      經認證之申請書所示，崇實新村經認證之申請書為334 份
      、○○新村為402 份( 上開認證書數量均已扣除逾期認證
      者，附於各該新村申請書卷末) ，且均經法院或公證人認
      證。而經本院比對各該申請書與眷舍管理表冊：崇實新村
      部分：有3 份申請書為重複( 分別為門號91、130 、203
      號），應予刪除；另申請書由沈○○、趙○○、江○○、
      蘇○○○（原眷戶資料為鄧○○) 、張○○、高○○等6
      人出具者，因比對眷舍管理表冊所附資料，未能確認為原
      眷戶或原眷戶死亡由承受其權益之眷屬所提出者，亦予刪
      除。是可堪確認為原眷戶所為經認證之申請書計330 份，
      與原眷戶總數比例約為88％，屬已達法定4 分之3 門檻。
      ○○新村部分：有6 份申請書為重複( 分別為門號80、84
      、89、95、204 、220 號) ，應予刪除；另申請書由陳○
      ○、張○○、于○○○、盧○○、劉○○、林○○、陳○
      ○等7 人出具者，因比對眷舍管理表冊所附資料，未能確
      認為原眷戶或原眷戶死亡由承受其權益之眷屬所提出者，
      亦予刪除。是可堪確定之經認證之申請書為389 份，與原
      眷戶總數比例約為76% ，亦達法定4 分之3 門檻，可知依
      眷舍管理表及經認證之申請書，即可認定同意改建眷戶之
      比例。又查：觀諸「國軍老舊眷村改建辦理法院裁定暨強
      制執行事件應行注意事項」之名稱，係被告如欲依眷改條
      例第22條後段之規定，聲請法院裁定後強制執行時之應行
      注意事項，前揭程序與本件行政訴訟係不同之程序，自毋
      須於本件行政訴訟程序中適用前揭應行注意事項之規定。
      甚且，依上開應行注意事項第3 條第2 項( 辦理法院裁定
      前應注意事項) ：「各列管單位應於法定說明會辦理完畢
      後三個月內收回認證書，並請眷戶於『同意改建名冊』中
      ，蓋用辦理法院認證之同一印章。( 如未蓋印者，應記明
      事由。) 」，可知「同意改建名冊」製作之前提仍為以原
      眷戶同意改建所提出之認證書為據。從而，原眷戶同意改
      建與否自依「其是否提出經法院或民間公證人認證之認證
      書」即可予以認定。綜上，揆諸前揭眷改條例第22條規定
      之意旨，本件「○○新村」為同意改建之眷村，自應辦理
      改建。足見原告此部分主張，不足採信。
（五）原告又主張：被告應就○○新村符合眷改條例第3 條第1
      項所稱之軍眷住宅且為老舊而有改建之必要，負舉證責任
      云云。惟按「本條例所稱國軍老舊眷村，係指於中華民國
      六十九年十二月三十一日以前興建完成之軍眷住宅，具有
      下列各款情形之一者：一、政府興建分配者。二、中華婦
      女反共聯合會捐款興建者。三、政府提供土地由眷戶自費
      興建者。四、其他經主管機關認定者。」為眷改條例第3
      條第1 項所明定。準此以言，凡於69年12月31日以前興建
      完成之軍眷住宅，均屬適用眷改條例之國軍老舊眷村。經
      查：原告等所住眷舍均係69年12月31日前興建完成，此有
      眷舍管理表附於本院卷可參（見本院卷一第136 頁至第15
      7頁），揆諸前揭眷改條例第3 條第1 項規定之意旨，本
      件系爭眷村係屬國軍老舊眷村無疑。次查：原告以司法院
      釋字第485 號解釋理由書，主張眷村是否老舊而有改建必
      要，應依眷舍之實際狀況並配合社區更新之需要而為決定
      云云。然查：本院觀諸司法院釋字第485 號解釋理由書，
      該解釋僅係提示性之解釋，並未變更就老舊眷村之認定，
      以眷舍興建完成之日期為判斷之標準。甚且，如司法院釋
      字第485 號解釋所揭示，老舊眷村改建係給付行政，為對
      眷戶授予利益，亦即對於眷戶而言並無不利益可言。從而
      ，眷戶尚無以自身居住之眷宅並非老舊而為抗辯之理由，
      被告亦無就此部分負有舉證責任之義務。況且，本件「○
      ○新村」，已逾4 分之3 之眷戶同意改建，原告僅為抗辯
      而要求被告就○○新村為軍眷住宅且老舊而有改建之必要
      乙事，負舉證責任，即置其餘大多數同意改建眷戶之權益
      於不顧，顯有違公益原則。足見原告此部分之主張，不足
      採信。
（六）原告再主張：被告就○○新村部分，已以主管機關地位依
      據眷改條例改建之事實，負舉證責任云云。惟按「本條例
      主管機關為國防部」、「行政機關為發揮共同一體之行政
      機能，應於其權限範圍內互相協助。」為眷改條例第2條
      第1 項、行政程序法第19條第1 項所明定。準此以言，推
      動國軍老舊眷村改建之主管機關為國防部即被告，而本於
      行政一體之行政機能，於具有隸屬關係之行政機關間，本
      於上級機關行政監督權之作用，得要求為職務上之協助為
      是。經查：被告為辦理本件改建事宜，前於89年5 月19日
      以(89)祥祉字第05728 號令（見本院卷一第158 頁），授
      權所屬各級機關辦理眷改條例內原眷戶法定說明會事宜。
      是以，國防部總政治作戰局就辦理本件改建事實業經被告
      授權，國防部總政治作戰局於92年11月25日以勁勢字第09
      20014643號公告（見原處分卷第122 頁）召開高雄市自治
      新村改建基地認證說明會，並載明同意改建之原眷戶及違
      占建戶應於說明會後3 個月內，填具改( 遷) 建申請書，
      並經法院或民間公證人認證後，連同相關資料一併繳交至
      列管軍種單位，逾未繳交者則視為不同意改建戶等作為屬
      合法有據。次查：本件嗣於92年12月4 日及5 日如期舉辦
      第1 階段說明會及備具說明書，且由該說明書所附高雄市
      「自治新村改建基地」原眷戶改( 遷) 建申請書（見本院
      卷一第85頁）末段所載「此致國防部」等語，可知本件改
      建確係由被告基於主管機關之地位所進行。是以，國防部
      總政治作戰局依該令之授權辦理國軍老舊眷村改建相關事
      宜，揆諸前揭行政程序法第19條第1 項規定，洵屬下級機
      關依上級機關之指示所為之職權協助事項，尚無違法之虞
      。足見原告此部分之主張，洵非可採。
（七）原告復主張：被告將○○新村與○○新村合併而統稱為○
      ○新村進行眷改條例所定之改建程序，已違反眷改條例第
      22條與眷改條例施行細則第20條之規定云云。惟按「本條
      例主管機關為國防部。」、「主管機關辦理國軍老舊眷村
      改建，應按眷村分布位置，依條件相近者採整體分區規劃
      ，並運用既有眷村土地、不適用營地或價購土地，依規定
      變更為適當使用分區或用地，集中興建住宅社區。」眷改
      條例第2 條第1 項及第6 條第1 項分別定有明文。準此以
      言，國軍老舊眷村之改建，乃由權責機關即被告按眷村分
      佈位置，依條件相近者採整體分區規劃。又在判斷餘地範
      圍內，行政機關之判斷除有顯然違法之情事外，原則上行
      政法院應予尊重行政機關之專業認定。經查：被告辦理國
      軍老舊眷村改建，除以地理位置相近者一體規劃外，並以
      管理上是否可視為同一眷村為區分。即早期眷村依當時軍
      眷之管理規定- 即「國軍軍眷業務處理辦法」所定，各眷
      村均應設有自治會，並以眷村自治會協助主管機關處理眷
      村相關事務，包括聯絡、服務、眷舍管理等。從而，在管
      理上是否屬同一眷村，即以是否設有單一自治會為斷。又
      眷村改建，究其事務性質，係屬眷村管理之事項範圍，甚
      且，眷村自治會亦與眷改條例第6 條所定按眷村分佈位置
      劃分相一致。從而，關於眷村改建之區劃，即以是否將之
      視為同一眷村而為管理，亦即以是否屬於同一自治會為區
      劃。次查：觀諸本件系爭○○新村如位置示意圖（見本院
      卷一第159 頁），足見本件系爭「○○新村」雖含有門牌
      編定為「○○新村」、「○○新村」二者，惟實質上地理
      位置接近且為單一之「○○新村」自治會管理，係同一眷
      村，依眷改條例第6 條規定認為條件相近，並無違誤。從
      而，系爭○○新村依地理位置及行政管理區劃為劃分標準
      以進行眷村改建，與眷改條例第6 條所定「按眷村分布位
      置，依條件相近者」為區劃相一致，並按行政管理為劃分
      條件，應屬行政機關基於行政之專業判斷，揆諸前揭眷改
      條例第2 條第1 項及第6 條第1 項規定，本院自應予尊重
      為宜。又原告雖主張：○○新村歷史上曾區分為「○○新
      村」、「○○新村」二村云云。惟查：姑不論其所述是否
      屬實，惟其所載皆為歷史，行政上之事項恆依情事之變更
      而與時更迭，非永久不變者，系爭眷村改建伊時，眷村管
      理既已有所更易，當以更易後之現況為準。況且，如前所
      述之眷村改建區劃標準，被告係以地理位置以及管理上是
      否屬同一自治會為區分，關於自治會部分縱如原告所述於
      早年曾有○○自治會、○○自治會存在，然二自治會依現
      有資料顯示，早於64年間即已合併為一○○自治會（見本
      院卷一第160 頁，實際合併日期因年代久遠，尚未能查考
      確定，暫以此公函所示日期為準) 。從而，本件門牌編定
      為「○○新村」、「○○新村」二者，早由現存單一之「
      ○○自治會」以為管理，尚無原告等所述分屬二自治會之
      情形存在。甚且，64年與本件辦理眷村改建時間為92年間
      ，二者時間相距近30年，原告所述合併為「○○新村」為
      眷改手段云云，顯屬無稽。益足見被告辦理眷村改建，實
      以辦理改建當時地理區位及管理上是否屬於同一自治會為
      區劃標準，標準至為一貫，並為合法有據。另按「鑒於國
      家資源有限，有關社會政策之立法，必須考量國家之經濟
      及財政狀況，依資源有效利用之原則，並注意與一般國民
      間之平等關係，就福利資源為妥善之分配；對於受益人範
      圍之決定，應斟酌其財力、收入、家計負擔及須照顧之必
      要性妥為規定，不得僅以受益人之特定職位或身分作為區
      別對待之唯一依據；關於給付方式及額度之規定，亦應力
      求與受益人之基本生活需求相當，不得超過達成立法目的
      所需必要限度而給予明顯過度之照顧。」為司法院釋字第
      485 號解釋意旨所明揭。準此，眷改條例第6 條所定「依
      條件相近者」採整體分區規劃，不得僅以眷戶之特定職位
      或身份為區別對待之依據。是原告主張：門牌編定為○○
      、○○新村二者配住眷戶之官階、身份不同，應分別規劃
      云云，然此部分並非眷改條例第6 條所定之標準，更與司
      法院釋字第485 號解釋意旨相違背，不足採取。足見原告
      此部分之主張，委無可採。
（八）原告另主張：被告應就○○新村經確認之眷戶戶數，及有
      以書面通知該等確認原眷戶資格之全體原眷戶進行3 個月
      之認證程序之事實，負舉證責任云云。惟按「有下列各款
      情形之一者，行政機關得不給予陳述意見之機會：……五
      、行政處分所根據之事實，客觀上明白足以確認者。……
      。」行政程序法第103 條第5 款定有明文。次按「行政程
      序法所定之陳述意見程序為廣義聽證程序之一環，主要係
      為保障不利益處分之相對人於處分作成前，能有參與表達
      意見之機會，藉此提高行政處分之正確性，並保障人民之
      權益」，蔡茂寅、李建良、林明鏘、周志宏合著，行政程
      序法實用，第119 頁可資參照。準此以言，如行政處分所
      根據之事實，客觀上明白足以確認者，行政機關得不給予
      相對人陳述意見之機會。又若人民於處分作成前已有充分
      陳述意見之機會，即足以保障其聽證權，至程序係由處分
      機關或處分機關授權所轄機關進行，對其權利並實難謂有
      妨礙。經查：本件「○○新村」同意改建之原眷戶既已超
      過4 分之3 ，則被作成之原處分所根據之事實，客觀上明
      白足以確認，揆諸前揭行政程序法第103 條第5 款規定之
      意旨，被告並無給予原告陳述意見機會之義務。況且，被
      告不僅於公告改( 遷) 建第一階段說明書通知原眷戶辦理
      改建相關事項，且於第一階段說明會時亦再說明原眷戶應
      以書面表示改建意願，並告知同意改建與否之法律效果。
      甚且，被告作成原處分前，均已由所屬機關海軍陸戰隊指
      揮部、海軍司令部以95年12月19日瀚眷字第0950010087號
      函、96年2 月14日渝眷字第0960001120號函通知原告，因
      其未配合辦理法院認證參與高雄市「自治新村改建基地」
      改建案，請原告就上開事項於期限內提出陳述意見書，並
      明確記載法規依據及法律效果。是以，被告所屬機關於原
      處分作成前，已給予原告充分陳述意見之機會，揆諸前揭
      說明，原告之權益業已受保障。足見原告此部分之主張，
      實有違誤，洵非可採。
（九）原告又主張：被告未合法委任眷改條例之主管權限予國防
      部總政治作戰局，則國防部總政治作戰局92年11月25日勁
      勢字第0920014643號公告及高雄市「自治新村改建基地」
      原眷戶改( 遷) 建申請書文末「此致國防部」之記載，無
      法作為認定被告開啟眷改條例改建程序之依據云云。惟按
      「行政機關得依法規將其權限之一部分，委任所屬下級機
      關執行之。」、「前二項情形，應將委任或委託事項及法
      規依據公告之，並刊登政府公報或新聞紙。」行政程序法
      第15條第1 項及第3 項分別定有明文。準此以言，行政機
      關得將其權限之一部分委任所屬下級機關執行，惟應將委
      任事項及法規依據公告之，且受委任之機關應以自己之名
      義為行政處分。經查：被告為辦理原眷戶法定說明會事宜
      ，前於89年5 月19日以(89)祥祉字第05728 號令，授權所
      屬各級機關辦理眷改條例內原眷戶法定說明會事宜。並辦
      理資料彙整之任務，然因眷村改建程序事項繁多，實難強
      責要求被告就每一程序行為均親自為之，而不得由所屬機
      關提供協助，已如前述。次查：本件嗣於92年12月4 日及
      5 日如期舉辦第1 階段說明會及備具說明書，且由該說明
      書所附高雄市「自治新村改建基地」原眷戶改( 遷) 建申
      請書（見本院卷一第85頁）末段所載「此致國防部」等語
      ，可知本件改建確係由被告基於主管機關之地位所進行。
      再者，本件同意改建人數是否超過3/4之核定、註銷不同
      意改建眷戶之居住憑證及眷戶提出改建申請之機關對象等
      事項仍由被告辦理。是國防部總政治作戰局及其他被告所
      屬機關並無以自己名義針對上開事項為准否之權限，揆諸
      上開行政程序法規定，足徵被告並未將主管眷村改○○務
      之權限，委任總政治作戰局( 即所屬下級機關) ，非屬行
      政程序法第15條第1 項明定之權限委任至為灼然。末按「
      原眷戶依本條例第22條規定同意改建者，應於主管機關書
      面通知之日起3 個月以書面為之，並經法院或民間公證人
      認證。」眷改條例施行細則第20條第1 項定有明文。經查
      ：被告所屬總政治作戰局依國防部令於92年11月25日以勁
      勢字第0920014643號公告召開高雄市自治新村改建基地改
      (遷) 建認證說明會，並為若干事項之公告( 公告內容詳
      如後述) ，核其內容無非將系爭眷舍改建程序及同意改建
      與否之法律效果等事項告知眷村住戶，並未對外發生公法
      上權利得喪變更之效果，至於關於原眷戶權益註銷之說明
      ，則係首揭眷改條例施行細則之重申，乃事實通知，並非
      行政處分至明。又被告所屬總政治作戰局依被告指揮於92
      年11月25日以勁勢字第0920014643號公告召開高雄市自治
      新村改建基地改( 遷) 建認證說明會，除於公告事項載明
      同意改建之原眷戶及違占建戶應於說明會後3 個月內，填
      具改( 遷) 建申請書，並經法院或民間公證人認證後，連
      同相關資料一併繳交至列管軍種單位，逾期未繳交者則視
      為不同意改建戶。……本眷村原眷戶有四分之三以上同意
      改( 遷) 建，並經法院( 或民間公證人) 認證者，本村即
      按改建計畫及相關程序改建，對不同意改建者，本部得逕
      行註銷原眷戶眷舍居住憑證( 含公文書) 及其權益，收回
      該房地，並得移送管轄之地方法院裁定強制執行等語外，
      公告所附申請書並就前揭眷改條例第20條第3 項所示事項
      詳予以記載，有上開公告所附申請書附於原處分卷可參，
      核此公告所揭示改建認證之程序及相關資訊，就不同意改
      建者得為註銷處分之情節已具有相當預告性質，所揭示之
      資訊充分( 申請書附有5 選項，就原眷戶改建權益詳為說
      明) ，賦予決策之期間相當(3個月) 。準此以言，系爭公
      告雖屬事實通知，惟係就上開眷改條例施行細則之重申，
      將系爭眷舍改建程序及同意改建與否之法律效果等事項告
      知眷村住戶，且改( 遷) 建申請書亦就此相關事項為充分
      揭露，並賦予原眷戶相當之期間決策。次查：被告不僅於
      公告改( 遷) 建第一階段說明書通知原眷戶辦理改建相關
      事項，且於第一階段說明會時亦再說明該眷村原眷戶及違
      占眷戶如同意改(遷)建，應於說明會後3個月內(即93年3
      月3 日及4 日前) 填具高雄市自治新村改建基地原眷戶(
      違占建戶) 改( 遷) 建申請書( 見本院卷一第85頁) ，並
      經法院或民間公證人認證後，繳交列管單位，逾期或限期
      補正仍未繳交者，視為不同意改建。揆諸上開規定之意旨
      ，被告已將系爭眷舍改建程序及同意改建與否之法律效果
      等事項告知眷村住戶，且改( 遷) 建申請書亦就此相關事
      項為充分揭露，並賦予原眷戶相當之期間﹣3個月決策，
      洵屬合法而有據。從而，原告主張無依該公告之期限提出
      申請書之義務云云，顯不可採。足見原告此部分之主張，
      顯屬無據，不足採信。
（十）原告另主張：被告所屬下級機關傳述不實之改建認證眷戶
      數，且被告未提供正確資訊予原告等以作成妥適之判斷云
      云。惟按「行政行為，應以誠實信用之方法為之，並應保
      護人民正當合理之信賴。」為行政程序法第8 條所明定。
      經查：被告所屬之前海軍後勤司令部以93年2月23日沛眷
      字第0930002641號( 見本院卷一第86頁至第90頁) 、93年
      3 月2 日沛眷字第0930003202號( 見本院卷一第92頁至第
      95頁) 等書函，請未完成認證之眷戶於法定期限前完成認
      證時，依統計資料，尚未認證眷戶分別為125 戶及115 戶
      ，故其時已認證眷戶數均已超過四分之三之法定門檻，並
      非為不實之資訊。是以，原告等自有正確之資訊以作成妥
      適之判斷。從而，前開書函雖載有「逾期辦理之眷戶將依
      國軍老舊眷村改建條例第22條規定……辦理相關作業」等
      語，乃基於認證期限將至，請未完成認證之眷戶於法定期
      限前完成認證，俾免逾期影響個人權益。原告等執詞認有
      不實謊言宣導以造成眷戶恐慌而促成全村同意改建之情事
      ，應屬無稽。足見原告此部分之主張，委無可採。
（十一）原告又主張：被告將原告等視作眷改條例第22條第1項
        所稱之不同意改建之眷戶，已違反眷改條例第1 條之立
        法目的及眷改條例第22條第1 項之規範意旨云云。惟按
        「眷戶逾期未提送眷舍改( 遷) 建申請書及認證書或擴
        張、限制、變更其內容者，為不同意改建之眷戶。」、
        「凡阻撓拆除、妨礙工進、拒繳價款或其他未配合主管
        機關辦理各項改( 遷) 建作業者，均屬本條所稱『不同
        意改建之眷戶』。」分別為辦理國軍老舊眷村改建注意
        事項第伍、二及第伍、三所明定。準此以言，眷改條例
        第22 條 所稱之不同意改建之眷戶係指逾期未提送眷舍
        改( 遷) 建申請書及認證書或擴張、限制、變更其內容
        者，或係阻撓拆除、妨礙工進、拒繳價款或其他未配合
        主管機關辦理各項改( 遷) 建作業者而言。經查：原告
        未於高雄市自治新村改建基地等10村( 含○○新村) 改
         (遷) 建第一階段說明會後3 個月內，配合辦理並提交
        改建同意認證書。嗣經海軍陸戰隊於95年12月19日以瀚
        眷字第0950010087號函請原告於96年1 月15日前提出陳
        述書。又經海軍司令部於96年2 月14日以渝眷字第0960
        001120號函請原告於96年3 月1 日前提出陳述書，逾期
        視同放棄陳述之機會，原告等仍未據以辦理認證，揆諸
        前揭「辦理國軍老舊眷村改建注意事項」第伍、二及第
        伍、三之規定，視為「不同意改建之眷戶」。經履次請
        原告陳述意見，渠等仍不予置理，其真意確為不同意改
        建，即屬無疑。又本件○○新村已有逾法定比例4 分之
        3 以上之原眷戶同意改建，而原告確屬不同意改建之原
        眷戶，揆諸眷改條例第22條規定之意旨，被告自得依法
        註銷其眷舍居住憑證及原眷戶權益。又按「為加速更新
        國軍老舊眷村，提高土地使用經濟效益，興建住宅照顧
        原眷戶及中低收入戶，協助地方政府取得公共設施用地
        ，並改善都市景觀，特制定本條例；本條例未規定者，
        適用其他有關法律之規定。」此為眷改條例第1條 所明
        定。準此以言，眷改條例之立法目的除照顧原眷戶及中
        低收入戶外，尚包括加速更新國軍老舊眷村、提高土地
        使用經濟效益、協助地方政府取得公共設施用地、改善
        都市景觀等。足見眷改條例第1 條之立法目的，既非僅
        止於照顧原眷戶而已，而立法者基於認為不應僅少數人
        反對而使眷村改建無法進行，故而制定眷改條例第22條
        ，授權主管機關於一定比例之多數原眷戶同意時，得註
        銷眷村居住憑證以達「加速更新國軍老舊眷村、提高土
        地使用經濟效益、協助地方政府取得公共設施用地、改
        善都市景觀」等立法目的，則被告依據上開眷改條例規
        定，註銷原告等之原眷戶權益，依上述說明，應無不當
        之處。此外，眷改條例為加速更新老舊眷村、提高土地
        使用之效益，避免因少數人之反對而使眷村無法更新，
        造成土地因無法改建而造成之資源浪費，而設定一定比
        例之門檻，於超過該比例之原眷戶同意改建時，即得將
        不同意眷戶之居住憑證及原眷戶權益註銷。是以，被告
        據此註銷不同意改建戶之居住憑證即原眷戶權益，自有
        助於眷改條例第1 條立法目的之達成。原告雖主張：註
        銷其眷村居住憑證為「處罰」云云。然眷改條例第22條
        應僅係基於眷改條例之立法目的，授權主管機關得註銷
        不同意之原眷戶之原眷戶權益，使其無法再享有國家所
        給予之福利而已，而非對於其表示不予同意之行為施加
        一定惡害之制裁。蓋若如此，則對於一般人民而言，均
        未能享有原眷戶權益，豈非均係國家對其為「處罰」？
        顯然亦過分擴大所謂「處罰」之意涵。足見原告此部分
        之主張，委無可採。
（十二）原告又主張：被告作成之原處分，已違反行政程序法第
        7 條之比例原則，以及具有「怠為裁量」之瑕疵云云。
        惟按「規劃改建之眷村，其原眷戶有三分之二以上同意
        改建者，對不同意改建之眷戶，主管機關得逕行註銷其
        眷舍居住憑證及原眷戶權益，收回該房地，並得移送管
        轄之地方法院裁定後強制執行。」眷改條例第22條第1
        項定有明文。經查：依前揭眷改條例第22條第1 項之規
        定可知，對於不同意改建之眷戶，其法律效果即為註銷
        其居住憑證及原眷戶權益，該條並未對於不同意改建之
        眷戶有其他處置之規定。是以，原告表示被告對於不同
        意改建之眷戶，應以其他限制較輕微之公權力手段為之
        ，諸如註銷該等眷戶就目前所居住房屋之使用權，保留
        其日後分配其他眷舍或眷改後其他房屋云云，顯與前揭
        眷改條例第22條第1 項之規定不符，其主張洵不足採。
        從而，被告基於依法行政之立場，對於不同意改建之眷
        戶依眷改條例第22條第1 項之規定註銷其居住憑證及原
        眷戶權益，自無原告所稱「怠為裁量」之情事。次查：
        國軍老舊眷村改建之政策目的之一，即係改善軍眷之生
        活環境，為政府對眷戶之福利措施，並以眷村有四分之
        三以上眷戶同意改建為條件，此符合公共政策追求最大
        利益之意旨。本件被告已於94年12月5 日召開法定說明
        會後3 個月內，獲得改建法定門檻4 分之3 以上眷戶同
        意改建，本應續行後續改建事宜，惟因原告不同意改建
        且拒不搬遷，致使延宕改建時程，嗣經被告所屬機關海
        軍陸戰隊指揮部、海軍司令部分別於95年12月19日瀚眷
        字第0950010087號函、96年2 月14日渝眷字第09600011
        20號函一再函知原告等儘速辦理認證後送被告憑辦，並
        屢次通知原告等不同意改建之法律效果及給予陳述意見
        之機會，惟原告等始終不同意改建，此等程序拖延長達
        數年，相對於已同意改建之住戶則造成期間延宕之損害
        ，則被告遲至98年始註銷原告等原眷戶權益，實已斟酌
        本案歷經多年與原告等協調溝通程序仍未果之情事，及
        為顧及其他大多數同意改建眷戶之權益，應認被告裁量
        權之行使並無任何逾越權限或濫用權力之處，更無違於
        比例原則。足見原告此部分之主張，並非可採。
（十三）原告復主張：「○○新村」第一次認證書有下列不具備
        眷改條例第20條第1 項所定要件而無法計入該條所定4
        分之3 法定門檻，其情形分別如下：1.有趙○○等16戶
        以不同姓名之眷戶列為2 戶之情形；2.有牛○○等37戶
        原眷戶認證日期，已逾越認證期限；3.有黃○○等75戶
        未提出經認證之申請書；4.有林○( 林○○) 等18戶無
        法尋得申請書；5.有張○○等3 戶重複提出申請書；6.
        有曾○○等61戶之申請書，簽章日期與認證日期明顯不
        同；7.有曾○○等42戶申請書上之申請人姓名均為電腦
        打印；8.有張○○等7 戶申請書之內容有修改，卻未由
        公證人於認證書上記明；9.有陳○○等84戶申請書上之
        申請人姓名欄位之簽名筆跡不相符和；10. 有陳○○○
        等7 戶期限屆至前表達不同意改建意願；11. 有張○○
        等20戶期限屆至後表達不同意改建意願；12. 有周○○
        等12戶期限屆至後表達不同意改建意願；13. 有宋○○
        等15戶原眷戶之身分證字號於申請書與眷舍管理表上記
        載不同，足見系爭「○○新村」同意改建之人數未超過
        法定門檻云云。惟就原告上開主張，分述如下：
      1.原告主張：有趙○○等16戶以不同姓名之眷戶列為2 戶
        之情形云云。惟按「本條例所稱國軍老舊眷村，係指於
        中華民國六十九年十二月三十一日以前興建完成之軍眷
        住宅，具有下列各款情形之一者：一、政府興建分配者
        。二、中華婦女反共聯合會捐款興建者。三、政府提供
        土地由眷戶自費興建者。四、其他經主管機關認定者。
        本條例所稱原眷戶，係指領有主管機關或其所屬權責機
        關核發之國軍眷舍居住憑證或公文書之國軍老舊眷村住
        戶。」為眷改條例第3 條所明定。準此以言，是否具眷
        改條例所稱之原眷戶資格者，系以眷戶是否領有主管機
        關或其所屬權責機關核發之國軍眷舍居住憑證或公文書
        之國軍老舊眷村住戶為認定。經查：原告所指之趙○○
        等16戶雖有門牌號碼相同之情形，然此應僅系門牌編制
        所生之問題，揆諸前揭眷改條例第3條之意旨，是否具
        原眷戶之資格者，係以該眷戶是否領有主管機關或其所
        屬權責機關核發之國軍眷舍居住憑證或公文書之國軍老
        舊眷村住戶為認定，而與原眷戶所居住之眷舍門牌編制
        無涉。是以，縱該16戶有門牌編制相同之情事，然觀諸
        本院卷三第520 頁至第535 頁之「○○新村」眷舍管理
        表可知，該16戶所持主管機關核發居住憑證公文書之文
        號皆不相同，顯見其均具眷改條例第3 條所稱之原眷戶
        資格，而為個別不同之原眷戶無疑。今該16戶既皆具原
        眷戶身分，且均於法定期限內提出經認證之同意改建申
        請書在案，被告自應將之計入同意改建原眷戶之戶數。
        從而，被告就第一階段認證期限屆滿後之同意改建原眷
        戶戶數之計算乙事，並無任何違誤。
      2.原告主張：有牛○○等37戶原眷戶認證期限，已逾越認
        證期限之情形云云。惟查：原告所指之牛○○、蔣○○
        、陳○、王○○、林○○○、侯○○、唐○○、趙○○
        、林○○、王○○、祝○○、俞○○、周○○○、州○
        ○、莊○○、周○○、賈○○、江○○、牟○○、關○
        ○、陳○、陳○○、孟○○英、常○○24人，被告本即
        將之列為逾期認證之眷戶，而未將其作為計算同意改建
        眷戶數之基礎，此觀之被告所整理之逾期認證眷戶表附
        於本院卷可參( 見本院卷一第132 頁至第134 頁）即明
        。次查：原告所指之鐘○○○、張○○、呂○○、史○
        ○、童○○、曹○○、丁○○、曹○○、謝○○、梁○
        ○等人10人，被告本即將之列為不同意改建戶，而未將
        其作為計算同意改建眷戶數之基礎，此觀之被告所整理
        之未認證眷戶統計表附於本院卷可參( 見本院卷一第12
        4 頁至第131 頁）即明。又查：原告所指之黃○○係於
        93年1月15日辦理認證、羅○○係於99年1月3日辦理認
        證、程○○係於99年1 月15日辦理認證，此觀之被告提
        出之本院卷二第401 頁至第412 頁之「○○新村」原眷
        戶第一次認證書即明，原告稱其為逾期認證之原眷戶，
        洵屬無據。綜上，被告就第一階段認證期限屆滿後之同
        意改建原眷戶戶數之計算乙事，並無違誤。
      3.原告主張：有黃○○等75戶未提出經認證申請書之情形
        云云。惟查：被告本即將之列為不同意改建戶，而未將
        其作為計算同意改建眷戶數之基礎，此觀之被告所整理
        之未認證眷戶統計表（見本院卷一第124 頁至第131 頁
        ）即明。是以，被告就第一階段認證期限屆滿後之同意
        改建原眷戶戶數之計算乙事，並無違誤。
      4.原告主張：有林○( 林○○) 等18戶無法尋得申請書之
        情形云云。惟查：經被告查閱附件5 之申請書，分別於
        該申請書之第15頁( ○○新村13-1號) 、第16頁( ○○
        新村14號) 、第19頁( ○○新村20號) 、第87頁( ○○
        新村68-7號) 、第91頁( ○○新村69-3號) 、第114 頁
         (○○新村72-21 號) 、第138 頁( ○○新村79-1號)
        、第174 頁( ○○新村91-1號) 、第209 頁( ○○新村
        105-1 號) 、第235 頁( ○○新村122 號) 、第243 頁
         (○○新村129 號) 、第269 頁( ○○新村145-5 號)
        、第299 頁( ○○新村164 號) 、第301 頁( ○○新村
        165-1 號) 、第330 頁( ○○新村190 號) 、第346 頁
         (○○新村205 號) 、第352 頁( ○○新村211 號) 、
        第383 頁( ○○新村14號) 尋得該原眷戶之認證書，該
        認證書並皆經公證人認證。足見原告此部分之主張，洵
        屬無據。
      5.原告主張：有張永鐘等3 戶重複提出申請書之情形云云
        。然按「公證係就請求人請求公證之法律行為或有關私
        權之事實賦予公證力，證明該項法律行為之作成或該項
        事實之存在，是經公證之法律行為或有關私權之事實，
        除有反證外，應認其存在。」最高法院86年度台上字第
        2142號民事判決意旨可資參照。惟查：經核對該「○○
        新村」原眷戶第一次認證書之資料，該3 戶確有重複提
        出申請書之情事，然其所提出之認證書均有該眷戶親自
        簽名其上，並經公證人認證，揆諸前揭判決意旨，上開
        3 戶原眷戶應為同意改建之眷戶無疑，自應計入同意改
        建之原眷戶戶數。是以，縱有應扣除之情事，亦僅應扣
        除重複繳交之申請書3 份。
      6.原告主張：有曾○○等61戶之申請書，簽章日期與認證
        日期明顯不同之情形；有曾○○等42戶申請書上之申請
        人姓名均為電腦打印之情形；有張○○等7 戶申請書之
        內容有修改，卻未由公證人於認證書上記明之情形；有
        陳○○等84戶申請書上之申請人姓名欄位之簽名筆跡不
        相符和之情形云云。惟查：原眷戶於法定期限內持認證
        書辦理認證之目的，乃在表達及確定其同意改建之意願
        ，今該等原眷戶確實同意辦理改建，並於被告所提出之
        認證書親自簽名於其上，且於公證人認證時更提出其身
        分證明文件證明為眷戶本人無誤後，再由公證人予以辦
        理認證，依前揭最高法院86年度台上字第2142號判決意
        旨，應認提出認證之眷戶，確為同意改建之眷戶無疑，
        被告將此等認證書計入同意辦理改建之法定門檻，尚難
        認有何不合法之處。再者，各該認證書均確實由公證人
        予以公證，當為合法有效之認證書，原告雖認部分認證
        書是否為本人簽署有所疑慮，然此皆為原告一己之猜測
        ，並無任何依據，如原告所指之情形為不符公證法並依
        法不得為公證之情形，公證人當不致於各該申請書上為
        公證為是。足見，原告上開之主張，洵屬無據。又按「
        請求人或利害關係人，認為公證人辦理公證事務有違法
        或不當者，得提出異議。公證人如認異議為有理由時，
        應於三日內為適當之處置；如認為無理由時，應附具意
        見書，於三日內送交所屬之地方法院或其分院，法院應
        於五日內裁定之。」、「法院認異議為有理由時，應以
        裁定命公證人為適當之處置；認異議為無理由時，應駁
        回之。前項裁定，應附具理由，並送達於公證人、異議
        人及已知之其他利害關係人。對於第一項之裁定，得於
        十日內抗告。但不得再抗告。抗告，除本法另有規定外
        ，準用非訟事件法關於抗告之規定。」分別為公證法第
        16條、同法第17條所明定。準此以言，請求人或利害關
        係人，認為公證人辦理公證事務有違法或不當者，得提
        出異議，並由地方法院或其分院為有理由或無理由之裁
        定。經查：本件各該認證書均由公證人予以公證，當為
        合法有效之認證書，已如前述。若原告等認上開認證書
        涉有違法疑義，此誠屬對於公證人辦理系爭認證書認證
        事務違法不當之指述，揆諸前揭公證法第16條、同法第
        17條之規定意旨，原告等自應向公證人所屬之地方法院
        提出異議，而非於本案中執此為否定認證效力之抗辯。
        而原告雖主張：本件非對於公證人辦理公證事務是否違
        法或不當予以指述，且原告非申請書之利害關係人，而
        無公證法第16條、第17條之適用云云。惟查：原告上開
        主張系爭認證書具有瑕疵所持理由，不外為認證書中有
        文字塗改、認證書簽名欄係由電腦打字、申請書記載日
        期與認證日期不同、申請書上之申請人姓名欄位之簽名
        筆跡不相吻合等，此自係對於公證人辦理公證事務，未
        依公證法之規定辦理有所指摘，而屬對於公證人辦理公
        證事務之違法或不當予以指述，而非僅係確認「經法院
        或公證人認證之申請書是否由原眷戶本人簽署而得納入
        眷改條例第22條之改建同意人數中計算」。是以，原告
        一方面主張本件認證書有未依公證法第101 條第1 項、
        第5項 之規定辦理之情事，另一方面卻又主張本件非對
        於公證人辦理公證事務之違法或不當予以指述，顯有矛
        盾。另原告就本件同意改建申請書認證事項之辦理，公
        證人是否具有違法或不當乙事，自為前揭公證法第16條
        所稱之利害關係人。
      7.原告主張：有陳○○○等9 戶期限屆至前，表達不同意
        改建意願之情形；有張○○等20戶期限屆至後，表達不
        同意改建意願之情形；有周○○等12戶期限屆至後，表
        達不同意改建意願之情形云云。惟按「原眷戶依本條例
        第二十二條規定同意改建者，應於主管機關書面通知之
        日起三個月以書面為之，並經法院或民間公證人認證。
        」為眷改條例施行細則第20條所定。次按，「行政行為
        ，應以誠實信用之方法為之，並應保護人民正當合理之
        信賴。」行政程序法第8 條亦定有明文。經查：依前揭
        眷改條例施行細則第20條之規定可知，原眷戶依眷改條
        例第22條規定同意改建者，應於主管機關書面通知之日
        起3個月內以經法院或民間公證人認證之書面為之。是
        以，同意改建之原眷戶戶數是否超過法定門檻，自應以
        於法定期限內經繳交認證書之原眷戶為計算之基礎。即
        系爭眷村改建與否，取決於第一階段認證期間屆滿時，
        是否有逾原眷戶4 分之3 以上眷戶同意。於同意改建眷
        戶達全村戶數4 分之3 以上，眷村改建程序即為接續進
        行，並據此而為規劃改建。又依前揭行政程序法第8條
        之規定，行政行為，應以誠實信用之方法為之，並應保
        護人民正當合理之信賴，此一原則於行政處分之作成，
        應予適用。此外，行政行為亦應避免使已確定之案件立
        於不確定之狀態，進而嚴重影響法安定性，造成法律秩
        序動盪不安。是以，第一階段認證期間屆滿後，眷村改
        建與否即為底定，被告再依認證之結果是否超過4 分之
        3 法定門檻決定是否辦理眷村改建，不再變動，俾免改
        建計畫陷於浮動不安之狀態而增加改建成本，進而影響
        同意改建眷戶之權益。此後，如有部分眷戶變更意願為
        不同意改建，經被告再三溝通、請其慎重考慮後，如仍
        不同意改建或不配合改建，則從其意願。惟其嗣後變更
        改建意願之表示，應僅係影響個別眷戶是否為眷改條例
        第22條所稱之不同意改建眷戶，而不生重行計算改建比
        例之效力，以保障多數同意改建眷戶對於被告核定系爭
        「○○新村」辦理改建之正當合理信賴，並避免使被告
        已核定「○○新村」辦理改建乙事立於不確定之狀態，
        進而嚴重影響法安定性，造成法律秩序動盪不安。準此
        以言，基於保護同意改建眷戶對於「○○新村」因同意
        改建之原眷戶戶數超過法定門檻而辦理改建之正當合理
        信賴，並使國家辦理眷村改建之政策處於可預測之法安
        定性需求，同意改建比例之計算以第一階段認證結果為
        確定而不再變動。再者，國軍老舊眷村改建為一持續性
        之行政行為，即眷村同意改建之原眷戶戶數超過法定門
        檻並經被告核定辦理改建後，被告針對同意改建之原眷
        戶，將陸續進行改建基地上原眷戶之搬遷工作，改建基
        地住宅眷舍之興建、選擇領取完工後輔助購宅款者則於
        領取輔助購宅款後陸續搬遷等工作；針對不同意改建之
        原眷戶，被告則依法註銷其原眷戶資格及原眷戶權益。
        是以，若許原於第一階段認證期間內繳交同意改建申請
        書之原眷戶，於認證期間屆滿，眷村改建與否底定後，
        再為撤銷其先前所為同意改建之意願表達，並進而影響
        被告對於「○○新村」改建於否之決定，將使被告已進
        行之改建工作付諸流水，並使改建程序陷於不安定之狀
        態，更嚴重影響同意改建眷戶對於已核定之改建程序之
        信賴，而造成其財產上之嚴重損害。從而，原告所舉之
        眷戶陳○○○等戶，均係於第一階段同意改建並提出認
        證書之眷戶，此有系爭認證書附於本院卷可為確切證明
         (見本院卷二第401 頁至第412 頁），揆諸前揭說明，
        被告其列為同意改建戶之戶數，洵無不合法之處，原告
        執此主張渠等之認證書揭應剔除，實屬無據。
      8.原告主張：有宋○○等15戶原眷戶之身分證字號，於申
        請書與眷舍管理表上記載不同之情形云云。惟查：被告
        並未提出眷舍管理表作為「○○新村」原眷戶總戶數之
        依據，且觀諸原告所指之眷舍管理表，亦無原眷戶身分
        證字號之計載( 見本院卷一第136 頁至第157 頁）。是
        以，原告既無可供比對之依據，其主張該15戶原眷戶之
        身分證字號有記載不同之情事云云，洵屬無據。
      9.本件原告所處「○○新村」之原眷戶總數計508戶，同
        意改建原眷戶所繳交之認證書共計412紙，扣除逾期認
        證之10紙，及重複辦理認證之3紙，同意改建之原眷戶
        共計399戶，已逾原眷戶數4分之3。是以，揆諸國軍老
        舊眷村改建條例第22條規定之意旨，本件「○○新村」
        為同意改建之眷村，自應辦理改建。足見原告此部分主
        張，洵非可採。
（十四）原告末主張：縱認定「表達不同意改建意見」之原告，
        即屬眷改條例第22條所稱之「不同意改建戶」，惟被告
        本件註銷權利之行使，已然違反行政程序法第124 條所
        定之2 年除斥期間之限制云云。惟查：所謂原眷戶權益
        乃基於眷改條例所創設者，並非主管機關以行政處分所
        形成者，是以，同條例第22條有關註銷眷舍居住憑證及
        原眷戶權益之處分，固係不利處分，但非授益處分之廢
        止，並無行政程序法第124 條廢止權行使2 年除斥期間
        之限制。足見原告此部分之主張，亦無可採。
六、綜上所述，原告主張各節，均無可採，本件被告所為原處分
    關於原告部分，並無違誤，訴願決定予以維持，亦無不合。
    原告仍執前詞，訴請撤銷訴願決定及原處分關於原告部分，
    均為無理由，應予駁回。
七、本件事證已臻明確，兩造其餘攻擊防禦方法均與本件判決結
    果不生影響，故不逐一論述，併此敘明。
據上論結，本件原告之訴為無理由，爰依行政訴訟法第98條第1
項前段、第104條，民事訴訟法第85條第1項前段，判決如主文。
中    華    民    國     99   年    9    月     14    日
            臺北高等行政法院第一庭
                            審判長法  官  王立杰
                                  法  官  洪遠亮
                                  法  官  許麗華
上為正本係照原本作成。
如不服本判決，應於送達後20日內，向本院提出上訴狀並表明上
訴理由，如於本判決宣示後送達前提起上訴者，應於判決送達後
20日內補提上訴理由書（須按他造人數附繕本）。
中    華    民    國     99   年    9    月     14    日
                                  書記官  林淑盈

司法院資訊處製作；財團法人民間司法改革基金會備份。
